臺灣高等法院臺中分院刑事判決　94年度上更 (一)字第267號
上　訴　人　臺灣南投地方法院檢察署檢察官
上　訴　人
即　被　告　丙○○
選任辯護人　江銘栗律師
　　　　　　林春榮律師
　　　　　　李慶松律師
右上訴人等因被告貪污等案件，不服臺灣南投地方法院中華民國
93年6月30日第一審判決（92年度訴字第579號，起訴案號：臺灣
南投地方法院檢察署92年度偵字第3918號、追加起訴案號：93年
度偵字第二三五號），提起上訴，本院判決後經最高法院撤銷發
回，本院判決如左：
    主      文
原判決關於丙○○有罪部分及所定執行刑，均撤銷。
丙○○連續公務員利用職務上之機會，詐取財物，處有期徒刑柒
年肆月，併科罰金新台幣肆拾萬元，罰金如易服勞役，以罰金總
額與陸個月之日數比例折算，褫奪公權陸年，詐取所得之新台幣
貳仟伍佰元應予追繳發還南投縣政府警察局，如全部或一部無法
追繳時，以其財產抵償之；又連續公務員利用職務上之機會，詐
取財物，處有期徒刑柒年貳月，併科罰金新台幣參拾萬元，罰金
如易服勞役，以罰金總額與陸個月之日數比例折算，褫奪公權陸
年，詐取所得之新台幣捌佰元應予追繳發還內政部警政署、仟
玖佰貳拾元應予追繳發還南投縣政府警察局，如全部或一部無法
追繳時，以其財產抵償之。應執行有期徒刑拾壹年，併科罰金新
台幣陸拾萬元，罰金如易服勞役，以罰金總額與陸個月之日數比
例折算，褫奪公權陸年。詐取所得之新台幣陸仟肆佰貳拾元應予
追繳發還南投縣政府警察局、新台幣捌佰元應予追繳發還內政部
警政署，如全部或一部無法追繳時，以其財產抵償之。
其他被訴侵占職務上持有非公用財物部分無罪。
    事      實
一、丙○○係南投縣政府警察局草屯分局（下稱草屯分局）刑事
    組偵查員，自民國（下同）85年9月至91年1月31日專責該分
    局查緝槍枝業務，並於88年 4月12日起任刑事小隊長，為依
    據法令從事公務之人員。其於專責緝槍期間，為取得工作績
    效及緝槍獎金，竟不循正途而基於未經許可持有槍、彈，偽
    造關係他人刑事被告案件之證據，意圖他人受刑事處分向該
    管公務員誣告、包庇他人媒介性交易、偽造文書及利用職務
    上機會詐取財物之概括犯意：
(一)緣莊太民、李仁富及紀英彥於87年4月7日在南投縣草屯鎮「
    佳樂汽車旅館」為警搜獲具殺傷力之改造手槍一支（槍枝管
    制編號：0000000000號）及子彈五顆（此部分經臺灣南投地
    方法院檢察署《下稱南投地檢署》檢察官以87年度偵字第14
    83、3970號案件偵查起訴），莊太民於該案87年 4月20日偵
    查中供稱係綽號「文風」之人寄放云云，為規避刑責，隨於
    同年 4月24日與鄧秋景至臺灣臺北看守所接見因違反槍砲案
    件羈押於該所之洪文豐，要求洪文豐為其擔槍，經洪文豐拒
    絕後，莊太民與鄧秋景得知戊○○亦因違反槍砲案件羈押於
    臺灣南投看守所（下稱南投所），且其名字中亦有個『豐』
    字，二人遂至南投所以特別接見之方式，接見正羈押於該所
    之戊○○，並趁所方人員不注意之際，向戊○○表示願給予
    新臺幣（下同）30萬元之安家費為條件，要求戊○○扛起在
    「佳樂汽車旅館」起獲之槍、彈為其持有並放置該處，經戊
    ○○允諾，戊○○因與草屯分局負責肅槍業務之丙○○熟識
    ，便於87年 4月29日16時30分許，向南投所舍房主管鍾文裕
    報告欲自動報繳槍械，佯稱：伊於87年2月2日將克拉克制式
    九○手槍1枝及4顆子彈藏於草屯鎮佳樂汽車旅館前草堆中云
    云，並以恐遭不利為由，請求由草屯分局刑事組警員借提云
    云，嗣經南投所陳報南投地檢署由該署檢察官指揮草屯分局
    派員借提戊○○偵查，該分局乃派負責肅槍業務並與戊○○
    熟識之丙○○前往借提。丙○○明知上開槍彈並非戊○○所
    持有藏放，竟於87年5月1日借提戊○○至「佳樂汽車旅館」
    時，以要求戊○○擔下另 1枝槍以增加其工作績效為條件，
    始願意配合戊○○、李仁富及莊太民等人製作不實筆錄，並
    更正戊○○關於上開槍枝藏放地點之供詞使之與被查獲地點
    相符，且與戊○○達成協議，以戊○○想出監所時，即呈報
    欲報繳槍枝，並請求由草屯分局借提，戊○○每次借提出來
    ，均要擔下槍枝以作為丙○○之工作績效，丙○○則准許戊
    ○○在借提期間進行性交易及暗示日後會給予回報等條件，
    因雙方均有益處，經戊○○同意後，丙○○隨即應戊○○之
    要求，明知由丁○○及其母親開設、張文上擔任經理，位於
    草屯鎮之「漂亮寶貝護膚中心」有媒介性交易之行為，竟從
    旁予以便利援助，讓戊○○聯絡「漂亮寶貝護膚中心」媒介
    應召女郎Ａ１（姓名詳卷）至「佳樂汽車旅館」，並允許該
    應召女郎Ａ１與戊○○在「佳樂汽車旅館」中進行性交易，
    俟戊○○完事後，丙○○再將戊○○押解至草屯鎮茄荖山墳
    墓戊○○祖母墓地旁之空地，並將其在不詳時、地未經許可
    持有且具殺傷力之西班牙LLAMA廠製制式手槍1枝（槍枝管制
    編號：0000000000號）及不具殺傷力之子彈 4顆，置放於上
    開地點，由戊○○佯裝起出槍、彈，並拍攝照片存證而偽造
    關於戊○○違反槍砲彈藥刀械管制條例刑事被告案件之證據
    且使用之。嗣返回草屯分局後，丙○○明知上開查獲槍、彈
    為不實事項，竟於同日承前犯意連續分別對戊○○、李仁富
    及莊太民將上開不實事項登載於職務上所掌管之訊問筆錄，
    足以生損害於戊○○及司法機關追訴犯罪之正確性，並持上
    開筆錄將戊○○移送南投地檢署檢察官偵查而行使之（87年
    度他字第91號、87年度偵字第1984號），該署檢察官偵查後
    移送台灣南投地方法院併辦，該院判處戊○○有期徒刑二年
    ，並於刑之執行完畢或赦免後，令入勞動場所，強制工作三
    年（87年度易字第 159號），嗣經最高法院判處戊○○有期
    徒刑一年六月，併科罰金二萬元，並於刑之執行完畢或赦免
    後，令入勞動場所強制工作三年確定。丙○○並因施用上開
    詐術，使南投縣政府警察局陷於錯誤，而發給丙○○2千5百
    元之緝槍獎金及記一大功之獎勵，並經丙○○領取（此部分
    事實，下以甲事實稱之）。
(二) 88 年九二一地震後，戊○○因案在臺灣臺中監獄服刑，擔
    心地震後家中情況，亟思返家探視，即於88年10月22日向監
    獄人員表示要自動報繳槍枝，並以恐遭誣陷為由，希望由草
    屯分局警員陪同前往取槍，經臺灣臺中監獄報告南投地檢署
    ，由該署指派檢察官應戊○○之要求核發偵查指揮書予草屯
    分局，草屯分局則指派負責肅槍業務且與戊○○熟識之丙○
    ○負責此一案件，丙○○遂於88年11月 2日，持南投地檢署
    檢察官核發之偵查指揮書，借提戊○○外出追查贓證物品，
    因丙○○與戊○○前已有協議，即同意讓戊○○返家，並為
    其安排性交易，戊○○則允諾擔槍，丙○○因槍枝未備妥，
    即以尚有一枝槍械因地震致住所零亂無法立即起獲為由，次
    日即11月 3日再次借提戊○○外出，但丙○○槍枝仍未備妥
    ，因礙於借提時限，為求交差，遂將戊○○押回其在南投縣
    草屯鎮○○路42號住處，拿出 2支不具殺傷力之玩具手槍（
    槍枝管制編號：0000000000、0000000000號），置於該處後
    庭院及後院房間內，再由戊○○佯裝起出上開手槍，並拍攝
    照片存證而偽造關於戊○○違反槍砲彈藥刀械管制條例刑事
    被告案件之證據且使用之。丙○○並承前犯意，讓戊○○聯
    絡上揭由丁○○及其母所開設、張文上經營之「漂亮寶貝護
    膚中心」媒介同一名應召女郎至戊○○住處房間內為性交易
    ，而包庇丁○○及其母親所開設、張文上之意圖營利媒介女
    子與他人為性交，至性交易完成後，再返回草屯分局，丙○
    ○明知上開查獲手槍為不實事項，竟仍承前同一犯意，將上
    開不實事項登載於職務上所製作掌管之訊問筆錄，足以生損
    害於戊○○及司法機關追訴犯罪之正確性，丙○○復持上開
    不實筆錄將戊○○移送南投地檢署檢察官偵查（88年度偵字
    第4974號）而行使之，嗣因上開手槍不具殺傷力而由該署檢
    察官為不起訴處分確定，丙○○因而未獲得緝槍獎金及績效
    而未遂（此部分事實，下以乙事實稱之）。
二、復緣有林佑政、林建名兄弟於 91年8月24日因持槍強盜案件
    ，遭警緝獲，同時起出 5把槍枝，並羈押於臺灣臺中看守所
    （下稱臺中所），丙○○明知林佑政、林建名並未另外持有
    槍械，竟另基於未經許可持有槍、彈，偽造關係他人刑事被
    告案件之證據，意圖他人受刑事處分向該管公務員誣告、偽
    造文書及利用職務上機會詐取財物之概括犯意：
(一)於91年 8月27日製作職務上所掌管之不實筆錄，請業已假釋
    出獄之戊○○在筆錄上簽名擔任秘密證人指稱林佑政持有槍
    枝，並將其於不詳時、地未經許可持有之具殺傷力仿貝瑞塔
    改造手槍一把（槍枝管制編號0000000000號）、制式子彈 5
    顆（上開槍、彈嗣後為臺中市政府警察局第六分局查獲）交
    予戊○○，並要求戊○○等候通知再將槍枝擺放好，戊○○
    同意配合後，並以書信表示「這幾天我會請七農上去看你」
    等語，寄至臺中所予當時在所羈押之林佑政，丙○○明知戊
    ○○並未檢舉林佑政持有上開槍、彈，竟將上開不實事項登
    載於職務上所掌管之訊問筆錄，並以戊○○上開之指證筆錄
    ，向臺灣臺中地方法院檢察署（下稱台中地檢署）檢察官借
    提林佑政而行使之，而誣指林佑政非法持有槍械，嗣因戊○
    ○臨時反悔，丙○○便於91年9月3日，偕同草屯分局刑事組
    偵查員陳誌苑、李義勇、洪秋田一同前往借提林佑政，丙○
    ○並對林佑政表示將提供改造四五手槍 1把，要求林佑政擔
    下以作為其績效，林佑政因害怕遭刑求，因而同意。至草屯
    分局後，丙○○先於同日11時35分許，對林佑政製作不實筆
    錄，由林佑政配合說出槍枝藏放處，並請林佑政指稱林建名
    亦持有 1把手槍，嗣再由丙○○帶同陳誌苑、李義勇押解林
    佑政至草屯鎮○○路 238號林佑政住處，丙○○先在二樓觀
    看環境，將其於不詳時、地持有未經許可具殺傷力之改造四
    五手槍 1把（槍枝管制編號：0000000000號）放置於林佑政
    住處浴室旁之透明小置物箱中，放上鞋子作為掩飾，再由林
    佑政起出並拍攝照片存證而偽造關於林佑政違反槍砲彈藥刀
    械管制條例刑事被告案件之證據且使用之。嗣於同日15時35
    分許返回草屯分局後，丙○○明知上開改造四五手槍並非林
    佑政所持有，仍承前犯意，將上開不實事項登載於職務上所
    掌管之訊問筆錄，而偽造關於林佑政違反槍砲彈藥刀械管制
    條例刑事被告之證據，足生損害於林佑政及司法機關對於犯
    罪追訴之正確性，丙○○並持上開不實筆錄移送臺中地檢署
    檢察官偵查而行使之（本案經移送臺中地檢署檢察官以91年
    度偵字第 18686號偵查後起訴，經臺灣臺中地方法院以91年
    度訴字第3021號裁定停止審理中）、（此部分事實，下以丙
    事實稱之）。
(二)丙○○復於91年 9月18日，假借上開筆錄之內容，偕同陳誌
    苑、李義勇，前往臺中所及臺中少年戒治所借提林佑政及林
    建名，於返回草屯分局後，丙○○以林佑政已說出林建名持
    有一把手槍為由，要林建名同意配合擔下一枝槍，林建名因
    害怕刑求而同意之，丙○○遂將林建名持有手槍之不實事項
    ，登載於職務上所掌管之訊問筆錄，足生損害林建名及司法
    機關追訴犯罪之正確性；丙○○將其於不詳時、地未經許可
    持有之1把具殺傷力之四五手槍（槍枝管制編號：000000000
    00號）藏放於身上，與陳誌苑、李義勇解送林建名前往林建
    名住處，經丙○○與林建名商討槍枝擺放位置，決定放置於
    家中三樓加蓋鐵皮屋的天花板內，至草屯鎮○○路 238號後
    ，由林建名之父親林義峰拿出鋁梯，丙○○、林建名即示意
    要求林義峰離去，林義峰離去後，丙○○爬上鋁梯後探看天
    花板，趁機將藏放在身上之四五手槍擺放好，再由林建名起
    出，並指示陳誌苑拍照存證而偽造關於林建名違反槍砲彈藥
    刀械管制條例案件被告之證據，返回分局後，丙○○承前犯
    意，於同日14時45分許，明知上開不實事項將之登載於職務
    上所掌管之訊問筆錄，足生損害於林建名及司法機關對於犯
    罪偵查之正確性，並持上開筆錄移送臺灣臺中地方法院少年
    法庭併辦處理（臺灣臺中地方法院92年度少訴字第 1號，林
    建名連續寄藏槍彈部分經法院判處有期徒刑二年）而行使之
    。丙○○因施用上開詐術，使內政部警政署陷於錯誤，發給
    草屯分局緝槍獎金4千2百50元，丙○○分配取得 8百元、使
    南投縣政府警察局陷於錯誤，因而分別發給丙○○緝獲林佑
    政、林建名持有上開槍枝之緝槍獎金各1千9百60元，並均經
    丙○○領取（此部分事實，下以丁事實稱之）。
三、案經法務部調查局中部地區機動工作組（下稱中機組）報告
    臺灣南投地方法院檢察署檢察官偵查起訴及追加起訴。
    理      由
甲、有罪部分：
一、訊據上訴人即被告丙○○（下稱被告）對於右揭時地先後查
    獲戊○○、林佑政、林建名持有槍彈案件、制作筆錄及領取
    緝槍金之事實不諱，惟矢口否認有何違反槍彈彈藥刀械管
    制條例、偽造關係他人刑事被告案件證據，意圖他人受刑事
    處分向該管公務員誣告、包庇他人媒介性交易、偽造文書及
    利用職務上機會詐取財物之犯行，辯稱：伊並沒有栽槍、詐
    取獎金之行為，本件中之莊太民伊並不認識，伊均係根據其
    說詞制作筆錄，槍枝亦係據其供述始為查獲，而戊○○係伊
    所輔導對象，戊○○因屢遭伊查獲槍彈被法院判刑而挾怨報
    復，戊○○該案業經判處徒刑二年並需強制工作之重刑，若
    為遭設計擔罪，豈有可能未上訴即確定？且緝槍金僅2500
    元，伊豈會將黑市價格約為 4、50萬元之制式槍枝栽予戊○
    ○而詐領僅2500之金？又戊○○所證召妓情節與證人Ａ１
    所述不同，二人所證均不實在；再林佑政、林建名兄弟及戊
    ○○因涉及槍枝強盜案件，當晚戊○○即到分局檢舉林佑政
    另有槍枝以證明自己與該案無涉，伊即根據檢舉找林佑政而
    查獲槍枝，後林佑政又檢舉其弟林建名亦有槍枝，伊等再據
    此前往其等住處查獲二把改造槍枝，伊均無栽槍詐領金之
    犯行云云。
二、按被告以外之人於審判外之言詞或書面陳述，除法律有規定
    者外，不得作為證據。刑事訴訟法第159條第1項固定有明文
    惟同法第159條-1第2項並規定：被告以外之人於偵查中向檢
    察官所為之陳述，除顯有不可信之情況者外，得為證據。第
    159條-2 亦規定：被告以外之人於檢察事務官、司法警察官
　　或司法警察調查中所為之陳述，與審判中不符時，其先前之
　  陳述具有較可信之特別情況，且為證明犯罪事實存否所必要
    者，得為證據。同法第159條-3第3款規定：「被告以外之人
    於審判中有下列情形之一，其於檢察事務官、司法警察官或
    司法警察調查中所為之陳述，經證明具有可信之特別情況，
    且為證明犯罪事實之存否所必要者，得為證據：三　滯留國
    外或所在不明而無法傳喚或傳喚不到者」。本案之證人戊○
    ○、莊太民、秘密證人Ａ１、李仁富、張登貴、陳誌傑、張
    文上、莊士傑、林佑政、林建名等人於中機組所為之供述，
    雖係於審判外之陳述，然核其等供述時距案發未久，記憶猶
    新，供述後於檢察官偵訊時復均供證其等於中機組陳述實在
    等語；其中之秘密證人Ａ１於原審、本院前審及本院審理中
    均經傳喚、拘提未到，然稽諸上揭證人等於中機組供述時之
    外部情狀觀之，堪信其等於中機組之供述係自由意志所為，
    具有較可信之特別情況，且為證明本件犯罪事實存否所必要
    ，揆諸上揭規定，得作為證據，合先敘明。
三、本件之證人戊○○、莊太民、李仁富於87年5月1日（附於中
    機組案宗二第6頁背面至11頁）、證人戊○○於88年11月2日
    、3日（附於中機組案宗二第49、50頁）、證人林佑政於 91
    年9月3日（附於中機組案宗二第 84、111頁）、證人林建名
    於91年9月18日（附於中機組案宗二第120頁）、證人許憲豪
    、白邦耀於86年 5月15日（附於中機組案宗二第249至256頁
    ）在草屯分局所製作之筆錄均係由被告所製作，此為被告所
    自承，並有上開筆錄附卷可憑。又被告因查緝證人戊○○持
    有如事實欄一之（一）所示之槍、彈，而獲得2千5百元之緝
　　槍獎金及記一大功之獎勵、因查緝證人林佑政、林建名持有
　  如事實欄二之（一）、（二）所示之槍、彈，而獲得4千7百
    20元之緝槍獎金，此有南投縣政府警察局南投分局、草屯分
    局請領緝槍獎金印領清冊 2份、被告之人事資料簡歷表、人
    事資料列印報表各 1份附卷可稽。再如事實欄一之（一）、
    二之（二）所示之槍、彈均具有殺傷力，此有內政部警政署
　　刑事警察局87年4月23日刑鑑字第274 81號（附於87偵第148
　　3號卷第69頁） 、刑鑑字第0910240238號、第0000000000號
 　 （附91偵第 18686號第8至10頁、中機組卷附件7）、刑鑑字
    第34534號（附於86偵第4250號卷第4頁）鑑驗通知書各一份
    在卷可稽。此部分事實首堪認定，茲應審究者係本案所查獲
    戊○○、林佑政、林建名所持有之槍彈是否為被告所栽乙節
    以論。
四、關於事實一之(一)即甲事實部分：
(一)草屯分局刑事組警員於87年4月7日20時15分許，在南投縣草
    屯鎮「佳樂汽車旅館」辦公室抽屜中，持搜索票查獲莊太民
    等人涉及持有具殺傷力之仿奧地利GLOCK廠之改造手槍1枝（
    槍枝管制編號：0000000000號）及子彈 5顆（2顆經試射，1
    顆經拆解而耗損）之事實，此有南投地檢署87年度偵字第14
    83號卷在卷足憑。
(二)又證人戊○○與被告確係熟識，並交往密切，此經證人戊○
    ○於偵查中證述明確，核與證人陳誌苑於警訊中證稱：「借
    提戊○○的案件，都是由丙○○所主辦的，如果丙○○要借
    提戊○○，會要求小組成員配合借提，我們也會全程戒護，
    至於借提原因，我不清楚」、「我知道戊○○與丙○○是認
    識很久的朋友，而且戊○○相關煙毒及槍械案件都是由丙○
    ○所承辦的」等語、證人李義勇於警訊中證稱：「在前述林
    佑政、林建名兄弟因案羈押在臺中看守所及少年觀護所後，
    有一天戊○○突然帶小菜及酒前來草屯分局刑事組與我們大
    家閒聊，當時我心想戊○○就前述林佑政、林建名兄弟之案
    件亦有關連，為何會出現在草屯分局，然後由丙○○向我們
    介紹戊○○，我才知道有戊○○這個人」等語（見92偵第39
    18號卷 189頁背面）相符。再據證人戊○○於本案偵查中證
    稱：「87年 4月23、24或25日間，我友人莊太民因為槍砲案
    件在草屯鎮佳樂汽車旅館同為股東之李仁富、紀英彥辦公室
    抽屜內被查獲九○手槍乙把，莊太民即找他的友人鄧秋景設
    法由莊太民、鄧秋景與鄧秋景熟識的南投看守所科長（姓名
    不詳，這是鄧秋景跟我說的）聯繫安排『特別接見』，因特
    別接見不必錄音、錄影，故莊太民跟我在會客室時，向我表
    示槍枝希望我能替他擔下來，又莊太民於警訊（應為檢察官
    同年 4月20日偵訊時）筆錄中曾供述槍枝所有人是『文風』
    （真實姓名為洪文豐，為鄧秋景之好友），惟洪文豐當時被
    借提至台北，他們無法找洪文豐頂罪，因我名字中也有一個
    『豐』字，他們可以用我的名字來矇混過關，且他們要我以
    警方尚在瞭解槍枝來源期間由我自動報繳方式報繳該槍枝為
    三人脫罪，莊太民願意給我15萬及李仁富、紀英彥願意給我
    15萬，共計30萬元的安家費，鄧秋景也在現場，但因為當時
    莊太民並未告訴我槍枝之確實查獲地點，我回舍房後在 4月
    29日立即打報告表示願意自動報繳槍枝 1把，但我誤以為莊
    太民的槍枝是在辦公室外的草皮堆內，故在報告中我是寫『
    放在辦公室前的草皮堆內』並指定由草屯分局負責借提， 5
    月 1日上午丙○○果然又來借提我至佳樂汽車旅館辦公室做
    我筆錄，我當時有更正因記憶錯誤，槍枝應放在佳樂汽車旅
    館辦公室抽屜內以配合莊太民被查獲之地點，另當天中午丙
    ○○又叫我進佳樂汽車旅館辦公室的廁所內表示，我主動報
    繳槍枝他沒有績效，對上司無法交代，他願意提供槍枝一把
    要我再擔下來，並詢問我槍枝應放置何處較妥，我因思念我
    祖母，即向丙○○表示槍放在草屯鎮茄老山我祖母墳墓旁，
    我可以順便祭拜我祖母，丙○○同意後約在下午 1點左右，
    由丙○○安排我友人陳明輝母親在草屯鎮○○路所開設之『
    漂亮寶貝』理容店（陳明輝目前在草屯鎮○○路○段418號另
    開設『甜蜜蜜』理容店）安排應召女郎一名至佳樂汽車旅館
    二樓房間內進行性交易，由我友人余昭濱（目前高雄少年監
    獄服刑中）開車接送該名應召女郎，房間前門由丙○○及另
    一名警員把守，後門由保四總隊支援借提之兩名員警把守，
    下午 2點我與丙○○及前述員警即至我祖母墳墓旁50公尺左
    右之草堆旁，由丙○○放好槍枝後叫我拿起來並拍照存證後
    ，回草屯分局製作繼續這份筆錄後還押看守所」等語（見92
    他第20 3號卷一，第35至43頁）、於原審審理中證稱：「我
    在87年 5月被告借提我出去時，我就與被告達成協議，一但
    我想出來的時候，我就寫報告說要報繳槍枝，並且指定草屯
    分局借提我」、「被告與莊太民如何講我不清楚，但莊太民
    與鄧秋景到看守所辦理特見，莊太民跟我說被告5月1日會來
    借提我出去」等語（見原審卷二第59、61頁）綦詳。
(三)上開扣案改造手槍及子彈，為莊太民所有，於86年3、4月間
    某日晚上7、8時許寄藏於上開處所，其間曾有3至4次攜帶外
    出，均由莊太民一人使用等節，業據證人李仁富於該案87年
    4月7日第一次警訊及偵查中供承甚明（見87偵第1483號卷第
    4 、50頁），並指稱佳樂汽車旅館經理紀英彥與職員官俊男
    均曾目睹其事，警方依其供述，通知紀英彥與官俊男說明，
    經訊問之結果，與證人李仁富所述，均相符合（見同上偵卷
    第16、20頁），於本案偵查中時證稱：「（問：87年時草屯
    分局在佳樂汽車旅館查到一枝槍？）是」、「（問：槍是誰
    的？）莊太民，我曾叫他不要把槍再拿來放，後來被警查獲
    」、「（問：為何戊○○會說槍是他的？）莊太民叫他這樣
    說的」、「在警察局做筆錄時，說槍是莊太民，後來莊太民
    找我，叫我在檢察官前說槍是戊○○的」等語（見92他第20
    3 號卷一第347、348頁）、於本案原審審理時亦到庭具結證
    稱：「（問：有關87年4月7日佳樂汽車旅館查獲槍枝案，是
    否有叫戊○○頂替？是否知情？）知道，莊太民叫戊○○頂
    替」等語明確（見原審卷二，第 116頁）；證人紀英彥於本
    案偵查中證稱：「（問：87年時草屯分局在佳樂汽車查獲一
    枝槍？）是，我看過是莊太民。查獲之前有拿過槍，我有請
    他把槍枝拿走，他有拿走，後來警察來查著作權法，就在辦
    公室放空白帶的抽屜查獲的」、「（問：戊○○為何說槍是
    他的？）我不曉得，我看都是莊太民拿那支槍」等語（見92
    他第203號卷一，第339頁反面），核與李仁富證述情節相符
    ，堪信為真實；證人張登貴於本案偵查中證稱：「當時李仁
    富坦誠說槍枝是他持有，並供出說這枝槍是莊太民寄放的」
    等語（見92他第203號卷二，第206六頁背面）。
(四)秘密證人Ａ１雖經原審及本院前審與本院屢次傳喚均未到庭
    ，惟其於警訊時供稱：「『漂亮寶貝護膚中心（位於南投縣
    草屯鎮）』實際經營者為丁○○的母親，所以丁○○是小老
    闆，丁○○的本名叫陳明輝，謝志輝是漂亮寶貝的經理，張
    文上（綽號『大頭』）也是漂亮寶貝的經理，我與他們是同
    事間的關係，沒有任何債權、債務關係」、「『漂亮寶貝護
    膚中心』業務若在店內，一般客人只服務『半套』，價格 2
    千元，若客人有需要性交易時，則可先到『漂亮寶貝護膚中
    心』櫃檯付帳三千元之後，由經理同意後安排出場服務，地
    點則在中心以外的處所，拆帳方式為中心抽 1千元，護膚小
    姐實得 2千元」、「我的花名為『真真』，我有從事『外場
    服務』」、「在我右胸部上方有一朵彩色的牡丹圖案刺青」
    、「曾經見過我右胸部上方的牡丹圖案刺青的人，都會以為
    是玫瑰圖案，所以我不會感到意外，而任由他人誤認該朵刺
    青為玫瑰花」、「在我印象中，我曾與他（指戊○○）從事
    過3次性交易，第1次性交易的時間及地點我已經忘記了，第
    二次約在88年 8月間（詳細時間我已記不清楚），只記得當
    時天氣不冷不熱，我身穿淺橘色套裝迷你裙、白色及膝巾馬
    靴，『漂亮寶貝護膚中心』經理張文上叫我從事外場服務，
    並告訴我客人是一名犯人，我之前曾經與他性交易過，是張
    文上好朋友的哥哥，要我到草屯分局與戊○○性交易，服務
    完畢後要我直接向戊○○拿交易費用 3千元，後來戊○○的
    弟弟開了一輛轎車和一名女子在車上等我，由戊○○的弟弟
    開車，該女子坐在駕駛座右側，我則坐在後座，他們將我載
    到南投縣政府警察局草屯分局門口，我自行下車後，即有一
    名該分局著便服員警帶我到分局後面員警休息室，並向他的
    同事交待要把風好，如果有局長等上面的人來要趕快通知他
    ，說完該員警即帶我進入員警休息室，並向戊○○表示不要
    亂來，女人我給你帶到了，即把我跟戊○○的房間大門反鎖
    ，當時戊○○手銬及腳鐐都戴上，我印象中該房間為鋁製上
    、下二層的床，戊○○在下舖，我即與他進行性交易，……
    戊○○即拿了 3千元給我，完事後仍由前述戊○○的弟弟及
    該名女子開車載我返回『漂亮寶貝護膚中心』，我便將前述
    3 千元交給張文上收執，我並向張文上提起戊○○身上有很
    多錢，張文上說那些錢是戊○○的朋友給的，因我的薪水是
    在每日下班後以當日結算的方式領取，所以，我跟戊○○性
    交易的實得 2千元是在下班後領取的」、「約在我前述至草
    屯分局與戊○○性交易後 3個月左右，張文上在『漂亮寶貝
    護膚中心』再度告訴我要我到上次同一個犯人的家裡從事性
    交易，並由張文上開車載我過去，當時我記得戊○○的家像
    鄉下的房子，我跟張文上先到達，我印象中當時家中尚有他
    的媽媽及一個小孩在家，而我當時是站在戊○○房間外面的
    廣場邊，過了沒多久，草屯分局的員警即押解戊○○到他的
    住所，我看到他被二名該分局便衣員警押到他的房間，並且
    沿路對他拍照，我當時還要求員警不要照到我，他們表示拍
    照只是要紀錄戊○○押解到的時間存查，不會照到我，說完
    員警就叫我跟戊○○進到他房間內與他性交易，……但此次
    性交易費用 3千元則是由張文上收取，戊○○都沒有拿給我
    ，完事後仍由張文上載我返回『漂亮寶貝護膚中心』」等語
    （見92偵第3918號尾卷第 4至8頁）、於偵查中證稱：「第1
    次是在88年5月在佳樂汽車旅館，地點在草屯，那一次是第1
    次性交易，只記得他剃光頭，那是經理張文上他綽號『大頭
    』載我去的，第2次‧‧‧‧」等語（見同上卷第12-14頁）
    明確，查證人Ａ１於審理中因傳拘無著，雖未能行交互詰問
    ，但參酌其所述戊○○住處環境及其所陳述關於草屯分局警
    員休息室之佈置、床具，亦與檢察官勘驗結果大致相符，此
    有勘驗現場筆錄及照片各一份存卷可參（附於92偵第3918號
    卷第47、48頁）；又證人丁○○於本案警訊中證稱：「漂亮
    寶貝護膚中心經營項目主要有『半套』及『全套』服務，其
    中『全套』服務為客人可帶理容小姐出場性交易，大部分為
    理容小姐與客人自行談妥且做熟客，性交易價格為 3千元，
    本店不會另外收費，拆帳比例為理容小姐實得 2千元，『漂
    亮寶貝護膚中心抽成 1千元」、「在87、88年間（詳細時間
    記不清楚），余昭濱剛好和我在漂亮寶貝護膚中心，當時余
    昭濱告訴我戊○○曾打電話到漂亮寶貝護膚中心要找理容小
    姐進行性交易，而排班剛好輪到『珍珍』，所以我就安排『
    珍珍』出場服務，至於是何人載她過去及至何處，我則不清
    楚，但是余昭濱和我講完前述戊○○打電話來的事情後，我
    們就分開了」、「我知道他（即戊○○）當時因案被抓去關
    了，但我不知道他何以能夠打電話到漂亮寶貝護膚中心找理
    容小姐出場」、「漂亮寶貝理容護膚的帳務都是由當班的經
    理整理，當天按各理容小姐拆成後實際所得發放，餘款即為
    各店拆成後所得，帳務則交由陳宏焜負責」等語明確，核與
    偵查中具結證稱：「（問：帶小姐出場多少錢？） 3千元」
    、「（問：漂亮寶貝內有一小姐身上有玫瑰花的刺青？）是
    有，我不知道他真名字，只知他叫『珍珍』」、「（問：戊
    ○○會帶小姐出場？）我印象中沒有」、「電話不是我接的
    ，是余昭濱接的，余昭濱告訴我說：『阿豐』要找小姐」、
    「（問：張文上在漂亮寶貝做什麼工作？）經理」、「（問
    ：如果有小姐出場，張文上會不會知道？）他會知道，因為
    他是經理」等語（92年度他字第203號卷二第 194-196、200
    、 201頁）、證人蔡俊雄於本案偵查中證稱：「（問：88年
    8 月27日、28日間戊○○是否曾指示你前往草屯鎮『漂亮寶
    貝理容ＫＴＶ』？目的為何？）就我印象所及，88年 8月間
    戊○○撥打至我持用以我前妻李家綸名義申請之行動電話（
    門號已記不清楚），指示我前往草屯鎮○○路『漂亮寶貝理
    容ＫＴＶ』搭載一名女子到草屯分局，我依其指示前往「漂
    亮寶貝理容ＫＴＶ」後，向『漂亮寶貝理容ＫＴＶ』人員表
    示我要前來載人，因『漂亮寶貝理容ＫＴＶ』人員知道我係
    戊○○胞弟，故其等即帶領一名女子至我車上，我將其送到
    草屯分局門口後，該女子由我不認識的人帶領進入草屯分局
    後我即離去」、「（問：88 年8月你是否有去ＫＴＶ載一名
    女子到草屯分局？）是」等語（92他第203號卷一第295、29
    8 頁背面）相符，堪信　證人Ａ１所述應為真實；且證人戊
    ○○自87年 2月間起即在監執行，證人Ａ１亦不曾前去會客
    ，當無串證之可能，是證人戊○○此部分有關性交易之證述
    應堪採信。
(五)李仁富於本案偵查中證稱：「（問：為何莊太民要求15萬元
    ？）莊太民說這是給戊○○頂罪的酬勞，我跟紀英彥一人 7
    萬 5千元」、「（問：你舅舅有幫忙本案？）不是幫忙，只
    是關心，他說滿足莊太民的要求，詳細的情形我不清楚」、
    「（問：戊○○出獄，有找你拿錢？）有，他說他出獄，想
    要借錢，我們不理他，他就拿了一封自首書，並說如果不把
    錢拿出來，就要將自首書寄到地檢署，後來戊○○要求一百
    萬，後來降到50萬，結果我跟紀英彥一人各付了50萬」等語
    （見92他第 203號卷一第347、348頁）、核與證人林金鳳所
    述確有交付金錢一節相符（見同上卷第 331頁）；另莊太民
    及其女友簡靜渝分別自87年 5月14日起至90年4月3日止，曾
    郵寄6千元至2萬元不等之金錢予戊○○，此有信封 9個在卷
    可稽，又莊太民於87年7月27日曾交付5萬元予戊○○母親賴
    秀珍，亦有收據 1紙存卷可參（均附於中機組案宗一附件三
    ），足認證人李仁富、林金鳳及莊太民確有交付金錢予證人
    戊○○，證人戊○○此部分所述應堪採信。
(六)證人莊太民雖於上開槍、彈案件中及本案偵、審中均供稱上
    開槍、彈是證人戊○○所寄藏云云；惟證人莊太民確曾與案
    外人鄧秋景於上開槍、彈在佳樂汽車旅館為警查獲後之同年
    月24日至臺灣臺北看守所接見證人洪文豐，並要求洪文豐擔
    槍一節，亦據證人洪文豐到庭具結證稱：「鄧秋景到台北去
    是要跟我說有人在汽車旅館搜到槍，他告訴我，我已經涉及
    槍砲案，多一枝槍也不會有影響，希望我能夠幫忙擔一枝槍
    ，我一口回絕」等語（見原審卷三第452 頁），並有洪文豐
    在監在押紀錄表、所涉槍砲案件判決書、接見登記表各一份
    附卷可稽；且證人莊太民於原審審理中亦到庭具結證稱：「
    找洪文豐是鄧秋景請我帶他去，找戊○○是要他不要拖我下
    水」、「我們是因為鄧秋景認識看守所的所長，他要去找所
    長，我們找完所長後，才順便辦理接見」等語（見原審卷二
    第 111頁），足認證人莊太民確曾至南投所辦理特別接見證
    人戊○○，而接見時，莊太民與戊○○曾達成由莊太民付與
    30萬元為安家費，戊○○則答應擔槍之條件，雖被告所舉證
    人即南投所辦理接見之主管梁錦昇在本院前審證稱：如果接
    見時莊太民有表示提供30萬元予戊○○，要他承擔罪責，我
    會記在接見要旨內，也會制止他，談話要旨沒有記載，即表
    示當時沒有提及云云，然查特別接見，並無錄音錄影，是莊
    太民與戊○○間如趁所方人員不注意而為上開條件，亦非不
    可能，是梁錦昇之證言，並不足為有利於被告之證明。又；
    證人莊太民事後翻異，指係戊○○拖其下水云云，但上開槍
    、彈為警查獲時，證人李仁富、紀英彥均供稱係證人莊太民
    所持有、寄藏，並無供述係證人戊○○所持有、寄藏，已如
    前述，是當時並無查獲上開槍、彈係證人戊○○所持有、寄
    藏，證人戊○○亦無製作任何關於上開槍、彈之筆錄，如何
    拖證人莊太民下水？且證人莊太民於原審審理中亦證稱：「
    （問：有人要叫戊○○來頂替，是否知情？）知道」、「（
    問：是誰叫戊○○頂替？）不知道」等語（見原審卷二第10
    7 頁），足認證人莊太民所述，確有避重就輕之虞，不足採
    信；再者，證人李仁富、紀英彥於上開槍、彈為警查獲時，
    均供稱上開槍、彈係莊太民所寄藏，而於87年5月1日被告製
    作筆錄時，卻同時翻異前詞，供稱上開槍、彈係證人戊○○
    所持有、寄藏，益證證人李仁富、紀英彥前揭所述，係因證
    人戊○○允諾證人莊太民之請求為其擔槍後，莊太民請證人
    李仁富、紀英彥配合，始有槍彈係戊○○所持有之不實陳述
    ；又證人戊○○之綽號為「阿豐」，並無「文豐」之綽號，
    此亦經證人李仁富、紀英彥於原審審理中證述甚明，是證人
    戊○○關於此部分之證述，應堪採信。
(七)證人戊○○雖於87年 4月29日曾自動向南投所報告欲報繳上
    開槍、彈，此有其自白狀一紙附卷可參（附於中機組案宗二
    第16頁），惟其稱：「我於民國87年2月2日將上述槍械藏於
    草屯鎮佳樂汽車旅館辦公室前草堆中」、「因今日上所長法
    治宣導後，回到房中自己深思後，認為與其如此偷偷私藏，
    不如自首，且佳樂汽車旅館老闆『阿富』為我朋友，我不願
    若有一天遭警搜出而連累到他。我想請求鈞長，能讓草屯分
    局刑事組人員來借提，不然因上回中興分局來所借提，我未
    據實告知，及因我涉檢肅流氓於87年2月3日至縣刑警隊報到
    時，也未曾告知，若由其他分局來借提，恐對我不利」等語
    （87偵第1948號卷，第 4-5頁），核與上開槍、彈係於佳樂
    汽車旅館辦公室之抽屜內為警查獲之藏放地點不符；且上開
    槍、彈甫於87年4月7日為草屯分局刑事組警員查獲，證人戊
    ○○即於同年月29日即自首欲報繳上開槍、彈，且表示願讓
    草屯分局借提，而請求排除中興分局，若非證人戊○○與被
    告有默契或約定條件存在，何以要指定草屯分局刑事組借提
    ？又證人戊○○與被告熟識，而被告係負責肅槍業務，則如
    指定草屯分局刑事組借提，當可預見會由被告前往借提；再
    者，若非有條件交換，被告何以願意擔負刑責之風險包庇證
    人戊○○與證人Ａ１為性交易？證人戊○○前於看守所僅陳
    報欲報繳一枝槍，後於被告製作筆錄時卻供稱：「（問：你
    的槍彈共有多少？是否全部都願報繳？）我目前有兩枝制式
    手槍、子彈九顆，我均全部報繳」等語（見87偵第1948號第
    6至8頁），證人戊○○就佳樂汽車旅館查獲之槍、彈，已是
    受證人莊太民之託代為承擔，事實並非其持有已如前述，若
    非被告要求證人戊○○擔槍以作為績效，何以於被告製作筆
    錄時，復可另供出一批槍、彈？若非被告與證人戊○○有條
    件交換，何以如此？證人陳誌苑於警訊中亦證稱：「當時丙
    ○○是將戊○○借提至草屯鎮佳樂汽車旅館，丙○○表示要
    和戊○○談事情，當時將戊○○借提至汽車旅館辦公室時，
    戊○○有很多友人來訪，我曾向丙○○表示不妥，但丙○○
    表示他作主就可以了」等語（見92偵第3918號卷第 170頁背
    面），是被告與證人戊○○於佳樂汽車旅館所談何事？按常
    情押解人犯前往起槍，理應保密，以防人犯逃脫，何以證人
    戊○○以犯罪嫌疑人身分前往起槍竟有許多友人來訪？又證
    人陳誌苑在原審亦證稱：「（問：當天是否有很多兄弟在場
    ？）有，有聽說被告在排解黑道糾紛的情形」等語（見原審
    卷二第 173頁），既只是單純起槍，何以會有排解黑道糾紛
    之事？足認被告確係明知證人莊太民要求證人戊○○擔槍一
    事，並以之要求戊○○為其擔槍，增加其績效為條件，始願
    配合製作不實之筆錄無訛，被告辯以對於證人莊太民要求證
    人戊○○擔槍一節，伊並不知情云云，不足採信。
(八)證人莊士傑雖於原審到庭具結證稱：「他們在經理室裡製作
    筆錄，不讓我靠近，我在櫃台那邊」等語（見原審卷二第95
    頁），另證人陳誌苑在原審具結證稱：「（87年5月1日）有
    全程參與，戊○○全程沒有離開我的視線」、「（問：當天
    有無幫戊○○叫小姐從事性交易？）沒有」等語（見原審卷
    二第 169頁），惟證人陳誌苑於警訊中證稱：「當時丙○○
    是將戊○○借提至草屯鎮佳樂汽車旅館，丙○○表示要和戊
    ○○談事情，當時將戊○○借提至汽車旅館辦公室時，戊○
    ○有很多友人來訪，我曾向丙○○表示不妥，但丙○○表示
    他作主就可以了；當時我與配合前往借提的偵查員吳敏行、
    林裕志和保四員警黃文孝、董漢明等人在佳樂汽車旅館辦公
    室外等候，丙○○則和戊○○友人莊世傑等人在佳樂汽車旅
    館辦公室內談事情，至於談論何事，我不清楚」等語（見92
    偵第3918號第 170頁背面），是證人莊士傑、陳誌苑於原審
    所為之證述，核與渠等於偵查中所證對於莊士傑是否有進入
    佳樂汽車旅館、陳誌苑是否有全程在場等情互核不符；又證
    人莊士傑於原審審理中證稱：「他們從茄荖山回來的時候，
    腳上都是土，且還拿了一個塑膠袋，表面也都是土」等語（
    見原審卷二第97頁）、證人陳誌苑於原審審理中證稱：「（
    問：茄荖山挖土取出槍枝的第一時間，有無看到？）我不知
    道，但我只知道槍枝拿出來時都是泥巴，我有照相，我忘記
    有沒有挖土，我沒有看到，我只知道槍有泥巴」等語（見原
    審卷二第 174頁），莊士傑並在本院前審證稱是在被告押證
    人戊○○至茄荖山取槍後，回到分局門口時看到的云云（本
    院前審卷(三)第47頁），被告因此以若非真有挖掘槍枝之事，
    何以腳上及塑膠袋都是土、連槍枝都沾有泥巴？但經觀之卷
    附起槍照片6幀（附於92年度偵字第3918號第33、34 頁），
    現場並無挖土跡像，且現場亦無濕濘之狀況，槍、彈亦無沾
    附泥巴之情，足見被告帶證人戊○○進入戊○○家中即已尋
    獲，應無挖土取槍之情事；證人陳誌苑在本院前審作證其亦
    參與取槍，當時有向在旁做新墳之工人借工具挖槍云云（本
    院前審卷(三)第47頁），但既未能提出該工人之姓名以供查證
    ，所言已非無疑，且陳誌苑必須配合被告之說詞，否則豈非
    與被告成為共犯？是證人陳誌苑、莊士傑前開所述，不足採
    信。至被告又稱該槍已嚴重銹蝕，若非長時間埋在土裡，豈
    會如此？然若銹蝕，何以鑑定而有殺傷力？且縱有銹蝕情形
    ，亦非不得作為栽槍之用，其以此為辯，亦不足採取。
(九)證人陳誌苑、吳敏行、莊太民、李仁富、莊士傑雖於審理中
    均證稱未看到有人叫女子提供戊○○性交易云云，惟證人陳
    誌苑、李仁富均證稱渠等並未進入佳樂汽車旅館辦公室等語
    ，自無從得知證人戊○○有否與證人Ａ１從事性交易行為，
    尚難據此遽認證人戊○○、Ａ１並無進行性交易；另證人陳
    誌苑、吳敏行為陪同被告至佳樂汽車旅館查緝槍枝，如有人
    叫女子提供戊○○性交易，則渠等亦有利害關係，且證人陳
    誌苑、吳敏行與被告同為草屯分局刑事組同事，顯有維護被
    告之虞，尚難採信；另證人陳誌苑於原審審理中證稱：「（
    問：戊○○出來時，都有說要交槍？）每次都有」等語（見
    原審卷二第 168頁），而證人戊○○於每次報繳槍枝後製作
    筆錄時，亦均供稱並無持有其它槍枝等語，是若非有人提供
    槍枝，證人戊○○如何每次亦均有槍枝可報繳？又證人莊太
    民、李仁富就佳樂汽車旅館查獲之槍、彈委請證人戊○○頂
    替已如前述，就本案亦具利害關係，所為上開證述亦難採信
    。證人張文上雖於原審審理中到庭證稱「漂亮寶貝」並無經
    營色情，且沒有載小姐出場云云、證人余昭濱於原審審理中
    翻異前詞，證稱未曾在「漂亮寶貝」擔任櫃檯工作，亦未曾
    到過佳樂汽車旅館或載小姐出去外面服務云云，惟此部分業
    據證人丁○○於偵查中證述明確，核與證人戊○○、Ａ１、
    蔡俊雄所述情節大致相符，證人張文上、余昭濱上開所述，
    不足採信。證人丁○○於原審審理中到庭證稱：「（問：秘
    密證人有提到「漂亮寶貝」有改名為「甜蜜蜜」，有何意見
    ？）不是我在作，我不知道」、「（問：是何人在經營的？
    ）我不記得」、「（問：為何調查站的訊問筆錄中回答是你
    母親與友人所開的？）（證人沉思很久不回答」云云（見原
    審卷二第84、85頁），核與其於偵查中所述及證人張文上於
    原審審理中證稱：「（問：「漂亮寶貝」與「甜蜜蜜」的老
    闆各為何人？）漂亮寶貝是蕭金桃，「甜蜜蜜」是丁○○」
    等語（見原審卷二第91頁）所述不符，顯有避重就輕之嫌，
    證人丁○○雖辯稱其於偵查中所述全是調查站的人叫伊說的
    云云，惟「（問：調查站的人有說如果你不這樣說就不讓你
    回去？為何要順著調查局人員的話說？）（證人沉思不知該
    如何回答）因為事情我根本不記得了，我也有說有些事情我
    不記得」等語，是證人丁○○上開所述實難採信。至於證人
    戊○○是否會改造槍枝尚與本案無關、辯護人指稱戊○○有
    在住處或其週遭藏放槍枝之習慣，亦屬無據。
(十)綜上所述，上開於佳樂汽車旅館查獲之槍、彈確係證人莊太
    民所有，此經證人李仁富、紀英彥於上開槍彈甫為警查獲時
    供述明確，證人莊太民亦曾要求證人洪文豐為其擔槍，亦經
    證人洪文豐到庭證述並有接見紀錄表附卷可稽，而證人莊太
    民、李仁富、紀英彥亦確有支付證人戊○○款項，證人丁○
    ○於偵查中證稱確有安排Ａ１與戊○○進行性交易、證人Ａ
    １亦證稱確有與戊○○於佳樂汽車旅館進行性交易；證人陳
    誌苑亦證稱押解證人戊○○至佳樂汽車旅館查槍時，曾與證
    人戊○○私下談事情，被告有幫忙排解黑道糾紛，證人戊○
    ○亦有很多友人前往探視，隨即證人戊○○復有供出一把槍
    等情，核與證人戊○○證述相符；證人陳誌苑、吳敏行、李
    仁富、莊士傑、張文上、余昭濱、丁○○雖於審理中證稱並
    沒有看見性交易云云，惟證人李仁富、莊士傑、陳誌苑、吳
    敏行依渠等前所證述並無全程在場，尚難為有利被告事實之
    認定；而證人張文上、余昭濱、丁○○就此部分亦同具利害
    關係（渠意圖營利媒介性交易之部分，有受追訴之可能），
    且證人丁○○於偵查中已證述明確，是證人張文上、余昭濱
    、丁○○於審理中所述實乃迴護之詞，不足採信；證人林忠
    賢於原審審理中證稱：係證人戊○○帶路前往查槍等語，惟
    證人林忠賢與被告一同前往查緝槍枝，亦具有利害關係，且
    關於取槍之細節大都證稱不記得等語，是所為之證述，尚難
    為有利被告事實之認定。被告此部分犯行，事證明確，犯行
    堪予認定。
五、關於事實一之（二）即乙事實部分：
(一)查證人戊○○於南投縣調查站供稱：「88年『九二一大地震
    』後，因我家中都無消息，我基於擔心便要求前來看我的友
    人（是誰我記不清楚了）聯絡丙○○借提我，我願意再「主
    動」報繳槍枝，所以在同年10月底我又寫報告表示願意自動
    報繳槍枝，並指定草屯分局前來借提，11月 2日丙○○果然
    又借提我出去讓我回家，所以我在11月 2日供出一把槍，11
    月 3日丙○○再借提我讓我回家，我又再供出一把槍，前述
    兩把槍都是丙○○提供的，均置放於我住所的房間及後面果
    園內，而前述兩把槍的筆錄都在11月 3日才製作及扣押槍枝
    ，後來經鑑定為玩具手槍而不起訴，可能是因為丙○○來不
    及更換槍管所致」等語（見92他第 203號卷一，第35至43頁
    ）、於偵查中復稱：「丙○○提供玩具手槍，因為來不及替
    換，所以只能報繳玩具手槍等語（同上卷 129頁反面），被
    告雖以若為績效及獎金而栽槍予戊○○，應無提供不具殺傷
    力之玩具手槍之理云云，然此次係因九二一地震，戊○○想
    返家探視而欲主動報繳槍枝，被告一時準備不及，始以玩具
    手槍充數應付無疑。
(二)次查戊○○於調查站應訊時又稱：「我在92年 3月19日的筆
    錄中曾供述丙○○在88年 8月27、28日及88年11月2日、3日
    栽槍案要我擔下來，其中在我住所的性交易服務應為88年11
    月2日或3日，我在此予以補充更正，當時性交易完成後，該
    名應召女郎出我弟弟房間曾被我母親賴秀珍看見，因此她可
    以為我作證‧‧‧‧等語（同上卷第64頁），核與證人Ａ１
    、蔡俊雄前揭證述情節相符。再參以證人賴秀珍於警訊中證
    稱：「我自外面回來時，看見兩、三台私人轎車載戊○○回
    來，停在三合院前面之廣場，下車的有丙○○及4、5個警察
    、一名長髮女子及戊○○本人站在廣場，該名女子當時是站
    在靠蔡俊雄房間窗戶外廣場‧‧‧‧，後來員警有的坐在廚
    房內，有的站在後門，但戊○○及該名女子則不見蹤影，當
    時我曾向一名員警（姓名我不知道）詢問戊○○到哪裡去了
    ，該員警暗示我戊○○與那名女子正在從事性交易‧‧‧‧
    」等語（92他第 203號卷一第90、91頁），足見戊○○所述
    堪予採取，被告有此部分犯行，亦堪認定。至被告另舉證人
    戴慶明作證戊○○於91年、92年間因案被收押於南投所，戴
    慶明亦因案被收押於該所，並與戊○○同牢房，於其同牢房
    期間，戊○○曾對戴慶明訴說因丙○○查案嚴峻，致其走投
    無路，說要叫一些人串謀誣賴丙○○云云，經查戊○○於92
    年1月19日、92年5月28日及92年6月9日，固曾與戴慶明同牢
    房，有南投守在監所或出監所收容人資料表在卷可考 (本院
    前審卷(三)120─125頁），然戊○○於本院前審已堅決否認有
    對戴慶明為上開欲誣賴被告之言詞，且二人並無深交，衡情
    戊○○若要找一些人來誣賴被告，應不會向無關之第三者戴
    慶明告知之必要，是戴慶明個人片面之詞，實不足取，併予
    敘明。
六、關於事實二之（一）、（二）即丙、丁事實部分：
(一)證人戊○○於本案偵查中證稱：「91年 8月27日（星期日）
    我因林佑政強盜案遭臺中地檢署裁定交保七萬元，……我交
    保後以公用電話聯繫林世凌及丙○○，……後來因為我感念
    丙○○大老遠從南投趕來看我，想請他去ＫＴＶ喝酒，但丙
    ○○表示他當天當值，無法分身，所以丙○○先返回草屯分
    局，隨後我亦搭乘計程車至草屯分局與他碰面，……買洋酒
    及三、四樣小菜到草屯分局飲宴，當時在場者有丙○○、我
    、曾Ｘ鑫、丙○○刑事組的組員『阿勇』，後來草屯鎮『香
    港』理容ＫＴＶ總經理洪尉智（阿勇的同學）亦前來現場致
    意，丙○○喝到一半時便叫我到他辦公桌旁，拿出一張指證
    林佑政擁有槍枝的文件要我簽名蓋章做秘密證人，當時我並
    不曉得該文件是要栽槍給林佑政，因為丙○○表示這只是要
    借提林佑政讓他回來走走而已，我認為沒什麼關係才簽名，
    後來 8月底（30或31日其中一天）左右，丙○○駕駛其所有
    之豐田（TOYTA CAMRY2.2）墨綠色轎車至天鵝湖ＫＴＶ酒店
    找我，我坐他車子外出後，丙○○將車子停在草屯鎮○○路
    旁，從前座置物櫃中拿出裝有一把手槍及五發子彈之牛皮紙
    袋給我，要我栽槍給林佑政，並說目前借提時間未定，要我
    等候他通知時間及槍枝擺放位置，丙○○要我寫信先知會林
    佑政說丙○○會去借提他，並拜託他擔一把槍給丙○○作業
    績，我當場即將該牛皮紙袋收下，並於當天晚上寫信給林佑
    政，但我怕寫的太明顯事情會曝光，所以只在信中表示我的
    朋友丙○○會去看他」等語（見92他第203號卷一第35-43頁
    ），並有證人戊○○寄予證人林佑政之信函存卷（存於92偵
    第3918號尾卷第1頁）可稽。
(二)證人林佑政於本案警訊中證稱：「在91年 9月間，丙○○來
    借提我之前，我在台中看守所曾突然接獲戊○○寄來一封給
    我的平信，內容主要是問候我，在信最後他提到丙○○將會
    到台中看守所借提我，但並未提及丙○○借提我是何目的」
    等語（92他第203號卷一第184頁）、「我在接獲戊○○前述
    平信後約一個月左右，丙○○果然和他的同事二員共三人在
    上午（詳細日期我忘了）前來台中看守所借提我，主要目的
    是來詢問我涉案的強盜案件內容及詢問我是否尚有其他槍枝
    要報繳，在丙○○等至台中看守所借提我回草屯分局的偵防
    車上，丙○○問我有沒有前述查獲的五把槍以外的槍枝可以
    報繳，我回答他我沒有槍可以交，他即向我表示他會提供一
    把改造四五手槍（改造手槍俗稱「土狗仔」）給我，並要我
    將該槍擔下來表示槍枝是我的，以充作他的績效，當時我因
    害怕被他們刑求，迫於無奈只好同意，丙○○先借提我回草
    屯分局，並當場詢問我槍枝要擺哪邊比較好，我回答沒有適
    當處所可以擺放，擺放在我住處（南投縣草屯鎮○○里○○
    路 238號）好了，當時我在草屯分局內，丙○○並沒有馬上
    押解我回住所，而是在草屯分局內等待改造手槍送來，當時
    丙○○是向我表示要叫「阿豐」（及戊○○）帶前述槍枝來
    ，我聽他的意思即了解前述丙○○要我頂替所有之改造槍枝
    應該在戊○○那邊，但因我只是單純頂替丙○○栽槍而已，
    所以我並不清楚戊○○槍枝如何來，我也沒有詢問丙○○，
    後來在草屯分局內又等了一陣子，直到下午丙○○才從一只
    牛皮紙袋中拿了一把四五改造手槍給我看，並詢問我這把槍
    是否合適，我同意後丙○○及前述兩位同事就押解我回前述
    住處放槍，回到我住處後，我表示槍要放在二樓我的房間內
    ，但丙○○看過後，表示因之前台中市警察局第五分局人員
    才來我房間搜索過，如果有槍的話，早就被人搜走了，所以
    不適合擺放槍枝，丙○○看過二樓環境後，即指示我槍枝擺
    放在我弟弟林建名之前的套房內浴室旁之透明小置物箱中，
    由丙○○自牛皮紙袋中將槍枝擺放在該箱內，上面再放一些
    鞋子作為掩飾，另兩名員警在旁觀看，最後由我手指該置物
    箱，丙○○自箱中取出該槍枝，全程由其中一名員警負責拍
    照，另一名在旁戒護，其後我又被押解回草屯分局製作筆錄
    ，並在筆錄中虛偽供稱該槍枝是賴嚴清交給我的，製作完筆
    錄後我即移送台中地檢署由承辦檢察官複訊後，還押台中看
    守所（同上卷第184頁反面、第185頁）、「在前述丙○○第
    一次借提我並作完筆錄後，丙○○表示要同案在押的我的弟
    弟林建名頂替另一把槍枝，我即表示由我頂下來即可，丙○
    ○說這樣同一個人擔兩把槍不好，當時我再表示希望能跟我
    弟弟見面，丙○○即表示過一、兩天會再來借提我及我弟弟
    讓我們兄弟見面，不過大概過了一個多禮拜後某日（詳細日
    期我忘了）上午，丙○○才和兩名員警（其中一位上次借提
    時他也在場）借提我和我弟弟林建名至草屯分局，不過我已
    忘記當時丙○○有無拿另一把要我弟弟林建名頂替之四五改
    造手槍給我們看了。到了當天下午，丙○○及前述兩名員警
    即帶我及我弟弟回我前述住處，當時我父親林義峰也在家中
    ，並曾問我們回來作什麼，我回答要回來找一些東西，丙○
    ○就詢問我等槍枝擺放在何處較好，我印象中好像是我弟弟
    林建名表示槍枝放在三樓加蓋鐵皮屋之天花板內，丙○○同
    意後，我爸爸就到二樓拿摺疊式鋁梯給我，但因我父親在場
    ，丙○○不敢將槍枝拿出來置放，經向我暗示後，我便要求
    我父親到樓下休息，我父親離開後，丙○○即從原夾在腋下
    之牛皮紙袋中取出一把四五改造手槍，並由他爬上鋁梯將槍
    枝置放在三樓天花板內，另兩名員警亦在旁戒護觀看，丙○
    ○等人再以前述手法要林建名手指放槍之天花板拍照存證，
    丙○○再爬上將槍枝取出拍照，並將我等押解至草屯分局製
    作林建名筆錄，並由林建名頂替丙○○栽槍槍枝為林建名所
    有」等語（見同上卷第185頁反面、第186頁）、「（問：（
    提示：編號 1至6男子相片影本6張）你前述於91年9月3日等
    兩次借提在場之員警是否在編號1至6的相片中？分別為誰？
    ）編號二是綽號『阿勇』的員警，91年9月3日是他和丙○○
    及編號1、編號5的兩名警員（名字不清楚）借提我並帶我回
    家中取槍，約一、兩星期後丙○○又和他們三人借提我及林
    建名，不過回到草屯分局後，編號 5的警員表示要到宿舍睡
    覺，所以是丙○○、『阿勇』和編號一的警員帶我和林建名
    回家取槍」、「91年9月3日丙○○等借提我到草屯鎮碧峰里
    家中，當時除丙○○外，尚有『阿勇』和編號1、5的警員全
    程在場，到達我家時，丙○○等先帶我到我房間，後來丙○
    ○覺得不好，又和『阿勇』、編號1、5的警員一起把我帶到
    林建名的房間（約4、5坪大小），他看完現場後，就把放置
    我子女鞋子等雜物的透明塑膠置物箱打開，先拿出鞋子，正
    好我父親回家上二樓，就由『阿勇』陪我父親下樓後，丙○
    ○在從他所攜帶牛皮紙袋拿出一把改造之四五手槍，把他放
    入前述透明塑膠置物箱，並把已經拿出的鞋子放在上面及蓋
    上蓋子，然後就要我以手指著該透明塑膠置物箱，由編號一
    之警員負責照相，編號五的警員負責戒護；約一、兩星期後
    ，丙○○、『阿勇』和編號1、5的警員又借提我和林建名，
    但這次是由丙○○、『阿勇』和編號 1的警員從分局帶我和
    林建名回草屯鎮碧峰里家中取槍，丙○○有問我和林建名槍
    枝要擺在哪裡，林建名說放在我家三樓加蓋鐵皮屋（約4、5
    坪大小）之天花板，丙○○即同意。丙○○、『阿勇』和編
    號 1的警員就一起帶我和林建名到三樓，我要我父親去拿鋁
    梯，我父親放好鋁梯後，我就要他離開，這時丙○○就從他
    腋下牛皮紙袋中拿出另一把改造之四五手槍，自行爬上鋁梯
    並將前述改造之四五手槍放到天花板上，要林建名指著放置
    槍枝的地方，由「阿勇」負責戒護，編號 1的警員負責照相
    後，丙○○再爬上天花板拿下該改造手槍拍照，然後就押解
    我和林建名回草屯分局，由丙○○和『阿勇』詢問、製作我
    涉嫌搶奪部分之筆錄，至於槍枝部分是由林建名被詢問，所
    以是那些警員詢問、製作我不清楚」等語（見92年度偵字第
    3918號第140頁反面、第141頁）、於偵查中證稱：「（問：
    你在91年9月3日在你家查到一支改造四五手槍？）是」、「
    （問：該手槍如何來？）丙○○」、「（問：他何時給你？
    ）他借提我出來帶回分局拿出一把槍叫我擔下來，我們回家
    之後，就把槍放在我兒子的鞋櫃裏」、「（問：丙○○是何
    時叫你擔一支槍？）在去草屯分局的車上」、「（問：丙○
    ○槍從哪裡出來的？）我只看他拿一個牛皮紙袋，裡面就有
    槍，我在草屯分局裏看到的」、「（問：在你家查獲的情形
    ？）回到我家之後，丙○○問我說槍放哪裡，我告訴他槍放
    我房間，他說第五分局才到我房間搜索他說這不適合，我告
    訴他我弟弟房裡，房間有一個透明置物箱，原本放我兒子的
    鞋子，丙○○就說把槍放在這裡好，就把一些鞋子先拿出來
    ，把槍放入，再把鞋子放進去，再將置物箱放回原處，他就
    叫我指置物箱照相，再把蓋子打開照一張，鞋子拿來再照一
    張，然後就載我回去做筆錄」、「（問：為何你弟要頂一支
    槍？）丙○○要叫我弟弟出來擔一支槍，我告訴他說我來擔
    就好，他說一人擔二支槍不好」、「（問：取槍的經過？）
    丙○○在車子就問我們說槍要放在哪裡，我忘記了是我還是
    我弟提議說要放在我家天花板，回到家我爸在家，我叫我爸
    拿樓梯，原本我父站在旁邊看，但丙○○也不敢動，我就叫
    我爸下樓，丙○○他就爬樓梯上去，把槍放入天花板上，把
    樓梯搬走，叫我弟指天花板拍照」等語（見92他第 203號卷
    一第314至316頁）。
(三)證人林建名於警訊中證稱：「答：在91年 9月間，南投縣警
    察局草屯分局刑事組員丙○○及兩名警察突然到臺中少年戒
    治所借提我，在戒治所現場並沒有向我說明借提我的原因，
    後來警車又開到台中看守所借提我哥哥林佑政，當兩名警察
    借提林佑政時，車上只剩下我及丙○○，丙○○就在車上向
    我表示要帶我去取槍，我即明白他是要栽槍叫我頂替，因我
    內心會害怕，所以我就答應丙○○的要求，後來我和林佑政
    兩人即遭丙○○等員警押解至草屯分局，……之後丙○○告
    訴我及林佑政在借提我之前，他已經借提過林佑政一次，林
    佑政已經頂替一把丙○○他自己栽的四五改造手槍，現在我
    要再頂替另一把同樣四五改造手槍，之後我和林佑政就由其
    他組員警先製作我們二人搶奪案件的筆錄，……後來丙○○
    就過來向我們說他去找前述要栽給我的四五手槍很難找，在
    借提我的前一天他已找到一把同樣型式的四五手槍，丙○○
    隨即從他座位後面鐵櫃中取出該把已用黑色塑膠袋裝好的槍
    枝給我看，我就問丙○○是不是要回我家了，丙○○叫我再
    等一會，到了當天下午 3點多左右丙○○及前述借提我的兩
    位員警帶我和林佑政回我前述南投縣草屯鎮○○里○○路23
    8 號住所，在返回我家的路途中，丙○○問我及林佑政槍放
    在何處比較好，因為台中市第五分局曾兩次到我家搜索，第
    一次我們不在家，沒有找到我們，第二次我們同案四名共犯
    （包含林佑政）躲在我三樓加蓋鐵皮屋的天花板內，台中市
    第五分局員警也沒有找到我們，所以丙○○即表示要將栽給
    我的改造四五手槍放在我家三樓加蓋鐵皮屋的天花板內，我
    們回到家後……我就叫我父親林義峰拿摺疊式鋁梯給我，我
    便叫他到樓下，丙○○即將原來拿在手中用黑色塑膠袋裝好
    的槍枝，自己爬上鋁梯將槍枝放在天花板內，並要我以手指
    指向放槍枝的的天花板照相取證，丙○○再爬上鋁梯將槍枝
    取出放在地上，要我再指向槍枝由其他員警再拍照一次，丙
    ○○隨後將該把槍拿給我，問我會不會使用它，以免到時候
    法官問我時要我當場表演，我會沒有辦法處理，我立刻將槍
    枝滑套向後拉了兩次，表示我會使用……，再押解我們兄弟
    至草屯分局並製作我的筆錄，但是當我要製作筆錄時，我發
    現丙○○早已將筆錄以電腦製作完成，只是問我一些細節，
    並要我將槍枝推稱是同案共犯賴顏清所有的，我即遵照丙○
    ○指示在筆錄上簽名捺印，做完筆錄後，丙○○再以一對一
    對答的方式錄音，其後並製作槍枝扣押及照相動作」等語（
    見92他第203號卷一第319、32 0頁）、於偵查中證稱：「（
    問：你91年9月18日你有會同警察在草屯鎮○○路238號尋獲
    一支改造四五手槍？）是」、「（問：該手槍來源？）丙○
    ○拿的，就是他栽給我的槍」、「（問：情形如何？）他在
    去年 9月中旬他提借我，他還借提我哥，有二名員警去借提
    我哥時，只有我與丙○○在車上，丙○○告訴我說要去取槍
    ，我就知道他的意思就是栽槍給我，我知道我們已沒有槍他
    就說我哥已經拿出一把槍，所以我就知道他就要我頂槍」、
    「後來到草屯分局製作搶奪強盜筆錄，作完之後，丙○○跟
    我說四五型手槍找很久了，隨後就從身後的櫃子裡，拿出一
    個黑色塑膠袋，告訴我槍在這裡，我問他是不是要回家，他
    說等一下。等到 3點多就帶我哥回家，在中途丙○○說槍放
    哪裡好，我說放在天花板，因為之前第五分局到我家找過第
    一次我們不在家，第二次我及我哥、張忠成、張忠成的朋友
    ，躲在天花板，沒有被找到，第五分局沒有找過那地方，所
    以將槍放在天花板，我們就回家，我爸看我回來，問我幹什
    麼，我說要拿東西，叫他拿樓梯給我，並叫他下樓，我爸下
    樓，丙○○先爬上去把槍枝放上天花板，叫我指天花的洞照
    相，再把槍拿下放在地上，叫我指著槍再拍照。他問我會不
    會使用槍，我就把槍滑套拉了二下，這表示我會用槍，再把
    槍還給丙○○，我們下樓，我爸拿酒下來，丙○○有喝，我
    及我哥也喝，之後我們回草屯分局製作筆錄，筆錄也快完成
    了，他只問一些細節，例如第五分局為何沒有查到這一支槍
    」、「（問：作筆錄有錄音？）是筆錄做完後，再錄音」等
    語（同上卷第323至325頁）。
(四)證人即證人林佑政、林建名之父林義峰於偵查中證稱：「（
    問：林建名借提回來你有全程在場？）答：草屯分局的人直
    接走到三樓，因為我臥室在三樓，有一位姓柯的警察叫我迴
    避」、「（問：你最近有與柯姓員警見面？）在一個月前，
    他開一臺黑色轎車到我家，叫我上車，我們在車上，他告訴
    我說如果有一天要開庭，要我說他沒有帶東西到我家去。我
    就問他為什麼，他回答說怕我兒子咬他。我跟他說不是戊○
    ○咬你嗎，他說戊○○的事情形已經告一段落了，怕我兒子
    會咬他，我跟他說要問我兒子，他就說不必了，因為之前會
    客時我兒子跟我說栽槍的事情，所以我問柯警員，到底要叫
    什麼，他就說為了槍枝的事情，他說槍枝多一支也是一樣刑
    期，少一支也是一樣的刑期，然後他說叫我出庭作證說他到
    我家時沒有帶任何東西，我就回答說要問我兒子，他就說不
    必了，就載我回家」等語（見92他第203號卷二，第176頁反
    面、第178頁）。
(五)證人李義勇於警訊中證稱：「在91年下半年，約在8月底9月
    初及 9月中（詳細時間我均記不清楚），小隊長丙○○曾先
    後借提人犯林佑政及林建名兄弟二人，都是由丙○○率本小
    隊洪秋田、陳誌苑及我本人去借提的，但借提原因我們都不
    清楚，是丙○○要我們去借提林佑政前由他跟我們說的，丙
    ○○表示林佑政因涉及強盜案槍枝案所以才要借提他；第一
    次是到臺中看守所（或臺中監獄我記不清楚）借提林佑政後
    ，押解林佑政返回草屯分局，我印象應有製作筆錄，到了下
    午丙○○率領陳誌苑、我及在押人犯林佑政，至林佑政位於
    南投縣草屯鎮碧峰里（詳細住址我記不清楚）之住所取槍，
    當時我們到達林佑政處所時，其家中有祖父在場，丙○○派
    我留在樓下陪他祖父，過了沒多久，丙○○及陳誌苑即押解
    林佑政取出一把黑色改造四五手槍，然後我等即返回草屯分
    局，由丙○○一人自行製作林佑政筆錄；第二次在91年 9月
    中，丙○○又找了我等小組 4人，表示要至林佑政的弟弟林
    建名還有槍枝，要到臺中少年監獄借提他，所以我們同樣也
    將林建名押解返回草屯分局，並由莊國明偵查員先製作機車
    搶奪案之筆錄，至於槍枝案的筆錄有無製作我並不清楚，下
    午再由丙○○帶我及陳誌苑至林建名的處所（同前述林政佑
    住所）取槍，當時林建名的父親在家，當時林建名先和他的
    父親聊天，我在旁邊戒護，然後丙○○接著押解林建名上樓
    要取槍，後面先跟著陳誌苑、我及林建名的父親，丙○○和
    陳誌苑先押解林建名到三樓取槍，我和林建名的父親在二樓
    停留了一下由他父親簡短介紹二樓房間後，我才到三樓，就
    看到林建名手指著天花板，由陳誌苑拍照後，完成取槍，隨
    後我等即返回草屯分局，由丙○○自行製作林建名筆錄，前
    述二件槍枝案均由丙○○指定陳誌苑移送至臺中地檢署」、
    「在前述林佑政、林建名兄弟因案羈押在臺中看守所及少年
    觀護所後，有一天戊○○突然帶小菜及酒前來草屯分局刑事
    組與我們大家閒聊，當時我心想戊○○就前述林佑政、林建
    名兄弟之案件亦有關連，為何會出現在草屯分局，然後由丙
    ○○向我們介紹戊○○，我才知道有戊○○這個人，洪于智
    是我國中及高中的同學，當時他比較晚到，然後洪于智也向
    我表示戊○○和我們同一屆的，我們大家就在那邊閒聊，我
    印象中戊○○好像說他有事起身先走」、「（問：據本組調
    查，你等在借提林佑政回住所取槍時，你曾至樓上，後由丙
    ○○要你至一樓找林佑政的祖父會同取槍，有無此事？）我
    印象中我都是在一樓陪林佑政的祖父聊天，至於我有無至樓
    上，我已記不清楚了，我只確定取槍的過程及拍照我本人在
    一樓，並沒有看到在何處起出槍枝」、「（問：據本組調查
    ，你等在借提林建名至其住所起出槍枝時，你曾至三樓會同
    取槍，有無此事？）我確實有到三樓，當時我到三樓之後，
    只看見到鋁梯已架好，林建名站在梯子上手指著天花板，由
    丙○○指示陳誌苑將前述動作拍照取證」、「（問：當時你
    們前往林建名住所取槍時的槍枝是否就是放置在林建名手指
    之天花板內？）我當時並不清楚，丙○○指示陳誌苑第一次
    拍照林建名手指天花板取證時，我的確沒有看到有任何槍枝
    ，而在丙○○指示陳誌苑第二次拍照林建名手指天花板取證
    前（當時天花板已由林建名打開），我看到丙○○拿一把手
    槍交給林建名，由林建名放在天花板內，再由陳誌苑第二次
    拍照取證，因我當時的想法是，我等從草屯分局押解林建名
    至其住所取槍時，我未曾看丙○○手上有拿任何顯露於外的
    任何槍枝，但到了林建名家中我們要到樓上取槍時，因我跟
    他父親曾在二樓短暫停留較晚上去，我不知道他們是在那個
    地方取槍，只知道丙○○交給林建名一把手槍放在天花板的
    地方，我當時覺得的此舉不太妥當。並非在原地（天花板）
    取出，所以我立即就掉頭離開。到一樓，等到丙○○小隊長
    等人取完槍後，印象中是由我開車返回草屯分局，如我前述
    ，是由丙○○單獨詢問製作筆錄後，再將林建名還押」、「
    （問：據本組調查，林佑政、林建名的住所在丙○○借提他
    們之前，早已遭臺中市警方搜索數次，為何還能在他家中天
    花板中取出槍枝？）我想應該是丙○○跟林建名講槍放在天
    花板比較合適的，但是實際的原因我不是很清楚，因為前述
    為何要借提林佑政及林建名都只有丙○○小隊長才知道，我
    們對於丙○○小隊長借提林佑政、林建名兄弟的實際原因完
    全不知道，指示我們同在一小隊，由他指揮參與借提的」等
    語（見92偵第3918號卷第188頁反面至第190頁）、於偵查中
    證稱：「第一次我真的不知道，第二次我也不確定槍枝是從
    哪裡來。我沒有看到丙○○帶什麼東西，後來回想他好像有
    帶一個牛皮紙袋」等語（同上卷第 192頁），並於檢察官偵
    訊及本院前審審理中證稱上開陳述屬實（見92偵第3918號卷
    第192頁、本院前審卷二第199頁）。
(六)證人張文上於警訊中證稱：「（問：是否認識南投縣草屯鎮
    民林佑政、林建名？交往關係？有無生意或金錢往來？）認
    識，我是透過從前的鄰居張忠成於三年多介紹認識林佑政、
    林建名兄第二人，張忠成並曾帶他們二人至我開設之「美麗
    人生」美容護膚店消費，我剛開始與他們二人並不熟識，但
    是後來他們和一些人無所事事都住在我的店裡，幫忙我看店
    ，我只單純提供他們食宿，並沒有給他們薪水，除此之外，
    我與他們兄第二人並沒有金錢往來」、「（問：你曾否看見
    林佑政、林建名二人持有制式或改造槍械？）沒有，我不曾
    看過林佑政、林建名二人兄弟二人持有制式或改造槍械，他
    們當時雖然在我『美麗人生』店裡幫忙，但是都僅是單純幫
    我的忙，他們在店外究竟在做什麼我並不清楚，另外自從我
    後來知道他們二人有吸食海洛因及安非他命的習慣後，因為
    我很討厭人家吸食毒品，所以我就請他們離開（見92偵第39
    18號卷第 280頁反面）、「（問：你曾否向草屯分局刑事組
    丙○○檢舉林佑政林建名兄弟二人持有槍械？）答：沒有，
    但是林佑政、林建名曾供出遭警查獲之槍械是我所有，我並
    曾因該案出庭作證」、「（問：你曾否向丙○○告知林佑政
    、林建名兄弟二人持有槍械？）沒有，我僅曾於今年因前述
    林佑政、林建名持有槍械案件第二次至地院開庭時，因法官
    曾提示他們遭查獲的槍械相片給我看，我回去之後曾告訴丙
    ○○，戊○○綁架我時所持有的槍械，跟法官拿給我看的相
    片很像，我並沒有向丙○○提過林佑政、林建名兄弟持有槍
    械」等語（見同上卷第281頁），於偵查中具結證稱：「（
    問：你有看過林佑政及林建名持有槍枝？）沒有。除了工作
    以外時間我不會與他們往來」、「（問：有告訴丙○○說林
    佑政及林建名持有槍枝？）沒有。我曾因林佑政案件到臺中
    地院開第二次庭時，法官給看槍枝的相片，我有跟丙○○講
    有1支槍跟戊○○綁架我的那1支很像」等語（見同上卷第28
    2 頁），是堪信證人張文上確未曾向被告檢舉或提過證人林
    佑政、林建名持有槍械之情，則被告借提證人林佑政、林建
    名已屬無據，其原因、理由為何誠非無疑？又被告在製作證
    人林建名持有上開槍枝筆錄時，多次問及「為何其他單位未
    搜出」之內容，此亦不符常情。
(七)證人張文上雖於原審審理中證稱曾見過林佑政、林建名拿過
    槍及曾經將此事告訴過被告云云，惟與其於警訊及偵查中所
    述不符，顯係迴護之詞不足採信；證人李義勇雖於原審審理
    中證稱：「（問：第二次借提林佑政、林建名，你是否有參
    與？）有，先借提林佑政、然後押解林佑政到台中少監去借
    提林建名，有我、陳誌苑、洪秋田及被告，然後等借提出來
    快中午時回分局用餐，然後由被告帶陳誌苑及我押解林建名
    到他家取槍，林佑政印象中好像沒有去，然後到了之後，印
    象中是由被告押解林建名跟陳誌苑先到三樓，我聽他們講三
    樓是林建名的房間，我是從後面上去的，上去時，看到被告
    已經完成取槍過程，然後再做拍照的動作」、「（問：取槍
    過程你有無看到？）我是看到被告拿了壹把槍給林建名，我
    沒有仔細聽，當時被告應該是拿槍給林建名確認，之後再放
    回天花板拍照完成蒐證，我只有看到拍照蒐證的過程」、「
    我所看到的被告確實有將槍交給林建名看，結束之後好像是
    為了完成蒐證，所以將槍重新放回天花板拍照存證，印象中
    好像是被告將槍放回天花板的」、「（問：當時你看到被告
    拿槍給林建名看的時候，天花板是打開或是完整的？）是打
    開的」云云，（見原審卷二第197至199頁），核與其於偵查
    中所證述情節不符，經原審提示其於警訊中所製作筆錄是否
    看過且簽名，筆錄是否實在，證人李義勇答稱當初所描述的
    均是事實等語（見原審卷二第199、200頁），證人李義勇事
    後翻異前詞，應係迴護之詞，不足採信。證人陳誌苑雖於原
    審審理中證稱：「因為轄區內有發生汽車旅館等持槍強盜案
    ，承辦人員是李義勇，他得到線報是林佑政等人涉案，有報
    告給小隊長及被告」云云，惟證人陳誌苑、李義勇於警訊中
    均已證稱：不知道借提證人林佑政、林建名之原因及理由等
    語明確，證人陳誌苑前後供述不一，已難採信；且證人陳誌
    苑、李義勇既與被告為同一組員，如為正常之查緝槍枝行動
    ，豈有不知道為何行動之理？另證人林佑政、林建名之筆錄
    均由被告一人單獨製作，此有該些筆錄附卷可稽，既係回草
    屯分局始製作筆錄，何以證人林佑政、林建名均由被告一人
    單獨製作筆錄，而非由證人陳誌苑所稱承辦人李義勇製作筆
    錄？此均有違常情；證人陳誌苑、李義勇雖均於原審審理中
    到庭證稱並無栽槍情事云云，惟此部分顯係事後迴護之詞，
    不足採信。
(八)證人洪秋田於警訊中證稱：「借提林佑政那次，等我們返回
    草屯分局刑事組後，林佑政女朋友已在裡面吃便當，當時林
    佑政曾表示他牙齒痛，我即替他至藥局購買止痛藥，後來我
    就跑去睡覺，起來之後變成林佑政與他阿姨在講話，他阿姨
    並要拿錢給林佑政，經我制止後遂作罷」、「（問：你等四
    人借提林佑政途中，有無通知其女朋友先行到場？）借提林
    佑政途中，我曾見丙○○將其手機交給林佑政使用，惟林佑
    政係撥打給何人，我並不清楚」等語（見92偵第3918號卷第
    155、156頁），是按常情，押解人犯前往起出槍枝，莫不恐
    人犯逃跑或有人劫囚而應保密行事，豈有讓人犯大張其鼓呼
    朋引伴前來之理？是被告如未與證人林佑政談好條件，則如
    何可能將自己之手機借予證人林佑政撥打使用，復可聯絡其
    親友到場之理？
(九)另辯護人雖以被告借提林佑政查緝槍枝之時間係91年9月3日
    ，而戊○○寄予林佑政之信函於91年9月6日始寄達，為被告
    借提證人林佑政查緝槍枝之後，因認此部分證人戊○○所述
    不實云云；惟上開信函雖於91年9月6日始寄達予證人林佑政
    ，然證人戊○○係確有寄信予林佑政，告知丙○○將前去看
    他，果然丙○○即前去借提林佑政，是尚難以前揭信函送達
    證人林佑政為被告借提證人林佑政查緝槍枝之後，即認證人
    戊○○所證不實。
(十)綜上所述，證人戊○○、林佑政、林建名就被告要求渠等配
    合擔槍部分情節互核相符，且證人戊○○所述曾於上開時間
    前往草屯分局與被告、證人李義勇飲酒等情，亦與證人李義
    勇所述情節相符，證人戊○○所為證述即非無據；證人林佑
    政證稱被告確有攜帶牛皮紙袋前往其家中亦與證人李義勇於
    偵查中所為證述互核一致，證人林義峰亦證稱其住處三樓天
    花板前已經臺中市第五分局搜索過，並無查獲槍枝等語，佐
    以臺中市政府警察局第五分局於91年 8月24日至證人林佑政
    、林建名位於南投縣草屯鎮○○路 238號住處搜索，並未搜
    得應扣案物品，當時證人林義峰確有在場，此亦有該局搜索
    筆錄一份附卷（附於臺中地方法院92年度少訴字第 1號案件
    臺中市警察局第五分局刑案偵查卷宗內）可參，證人林政佑
    於91年 8月24日為警查獲後，即入監執行，此有證人林佑政
    之臺灣高等法院被告全國前案紀錄表一份附卷足憑，且被告
    查獲證人林佑政、林建名放置槍枝之地點，依一般搜索常情
    ，當非難以發覺，是臺中市警察局第五分局警員執行搜索時
    豈會未為查獲，證人林佑政亦無何可能於 8月24日入監服刑
    後，又放置槍枝於其住處內，證人林義峰雖於警訊中證稱：
    最後一次警方搜索你住處至林佑政、林建名被逮捕的期間，
    林佑政、林建名曾在半夜回去過一、二次等語，惟林佑政已
    於當日為警逮捕，當無可能再半夜回去之可能，證人林義峰
    此部分之證述，應係誤記所致。綜合上情，堪信證人戊○○
    、林佑政、林建名所述應為真實。此外，復有證人戊○○寫
    予證人林佑政之書信一紙（附於中機組案宗一附件五）、刑
    事自首狀（附於92他第 203號卷一第11、12頁）、證人戊○
    ○以秘密證人Ａ１身份製作之檢舉筆錄及真實姓名對照表各
    一份、證人林佑政起槍照片六幀（附於91偵第 18686號卷第
    17至19頁）、證人林建名起槍照片六幀（附於中機組案宗二
    第72至74頁、第107、108頁）附卷可稽，此部分事證明確，
    被告犯行堪予認定。
七、關於詐取緝槍獎金部分：
(一)被告因查獲證人林佑政非法持有改造槍械案，分別取得 8百
    元、1千9百60元之獎金、查獲證人林建名非法持有槍械案取
    得1千9百60元之獎金、87年 6月30日因查獲證人戊○○非法
    持有制式手槍 1支案，取得2千5百元獎金，此有南投縣政府
    警察局草屯分局92年11月7日投草警刑字第09200019080號函
    附被告自87年至91年因查獲槍枝所得獎金相關資料附卷（附
    於92偵第3918號卷第83至108頁）可憑（另因於87年年 5月1
    日查獲戊○○非法持有制式手槍記功 1次，見警察人員人事
    資料簡歷表，附於中機組案宗二第289頁）。
(二)證人洪秋田於警訊中證稱：「（問：你等查獲前述林佑政兄
    弟非法持有改造槍械案件，有無領取破案獎金？）有的，獎
    金領取及發放都是由小隊長丙○○或李義勇承辦，只要有獎
    金下來，李義勇即會指示丙○○獎金如何分配，丙○○有時
    會指示均分成四份，有時則會先扣除少部分公積金再均分成
    四份，惟通常獎金領取及發放都是很多案件一起下來，所以
    我也不清楚該二件槍械案件，我總共領取多少獎金」等語（
    見92偵第3918號卷第157頁）。
(三)證人劉滉潾於原審審理中證稱：「88年2月1日到任（草屯分
    局刑事組組長），91年10月 1日離職」、「（問：犯人如自
    動報繳槍枝，檢察官指揮借提，是固定或輪派？）通常由我
    指派，但在指派時，會考量偵查員與被告是否熟識，案件性
    質，除非檢察官有特別交代」、「（問：警政署核發的獎金
    ，你任期間是全部歸公積金？）不一定，沒有強迫一定要納
    入公積金，有時是提撥一定比例，有時則否」、「（關於林
    佑政獎金，被告是否有領獎金？）應該是由被告領取，被告
    領取之後做何處理，有無納入公積金，我不清楚」等語（見
    原審卷二第151頁）。
(四)綜上所述，緝槍獎金並非一定納入公積金使用，縱有納入公
    積金使用，亦是提撥少部分比例納入，並非全部納入，且公
    積金之提撥亦不具強制性，亦經上開證人證述明確；被告雖
    辯以上開緝槍獎金均納入公積金，伊並無領取云云，惟上開
    獎金均係被告領取，此有上開獎金之印領清冊在卷可稽，被
    告領取上開緝槍獎金後，欲如何使用分配，為其自由，當不
    能以其將獎金納入公積金，即謂上開獎金非其所領取，且亦
    無證據證明被告上開獎金確全數納入草屯分局公積金使用；
    另被告辯以：伊沒有必要為了少數之緝槍獎金栽槍云云，然
    被告既負責肅槍業務，對於查獲槍枝之獎勵（如記功、嘉獎
    、緝槍獎金等）自知之甚明，如績效良好，自可獲得上級長
    官之肯定，亦較易有高昇之機會，而獲得緝槍獎金亦為其明
    知，是被告與前揭證人合作或栽槍之方式為詐術，並領取上
    開緝槍獎金，以縱非以獲得緝槍獎金為其主要目的，然亦無
    解其詐取緝槍獎金之事實，被告上開辯顯係卸責之詞不足採
    信。又本件秘證證人Ａ１屢經原審、本院前審及本院傳拘無
    著，且其待證事項亦已明確，被告辯護人聲請再予傳喚即無
    實益；再證人戊○○於87年5月1日經草屯分局借提後，於20
    時59分解還南投看守所時，並未攜帶現金或其他物品等情，
    有台灣南投看守所投所字第0930003168號函可憑（附本院前
    審卷二第13 1頁），是被告之辯護人聲請再發文函查證人戊
    ○○解還看守所時，有無攜帶物品乙節，即無必要，均併此
    敘明。
八、查被告於77起在草屯分局草屯派出所擔任警勤區警員，於84
    年調任草屯分局刑事組偵查員，88年升任草屯分局刑事組小
    隊長，負責查緝槍枝等業務，為依法令從事公務之人員。又
    槍砲彈藥刀械管制條例業於94年 1月26日修正並公布實施，
    原條文第7條第4項並未修正，此部分應適用修正後之條文；
    惟原條例第11條則已刪除，改列於修正後之第 8條，修正後
    之第8條第4項法定刑為三年以上十年以下有期徒刑，併科新
    台幣七百萬元以下罰金，較修正前第11條第 4項法定刑為一
    年以上七年以下有期徒刑，併科罰金新台幣七百萬元以下罰
    金為重，依刑法第2條第1項但書規定，此部分則應適用修正
    前之規定。核被告丙○○所為：（一）甲事實部分之犯行，
    係犯刑法第 165條使用偽造之證據罪、第216條、第213條之
    行使登載不實公文書罪，修正後槍砲彈藥刀械管制條例第 7
    條第 4項之未經許可無故持有制式手槍罪（檢察官誤載為修
    正後槍砲彈藥刀械管制條例第11條第 4項），貪污治罪條例
    第 5條第1項第2款之詐取財物罪；（二）乙事實部分之犯行
    ，係犯刑法第 165條使用偽造之證據罪、第216條、第213條
    行使登載不實公文書罪、第231條第3項之公務員包庇他人媒
    介女子與人性交罪，貪污治罪條例第5條第1項第2款、第2項
    之詐取財物未遂罪，檢察官雖未論及此一部分涉犯貪污治罪
    條例第5條第1項第2款、第2項之詐取財物未遂罪，然此部分
    既與前開判決有罪部分有連續犯之裁判上一罪關係，本院自
    得審究，併此敘明。（三）丙、丁事實部分之犯行，均係犯
    刑法第 165條使用偽造之證據罪、第216條、第213條之行使
    登載不實公文書罪，修正前槍砲彈藥刀械管制條例第11條第
    4項持有可發射子彈具有殺傷力之改造手槍罪、第12條第4項
    之持有子彈罪，貪污治罪條例第 5條第1項第2款之詐取財物
    罪。被告偽造關係他人刑事案件被告證據之低度行為，為行
    使之高度行為所吸收、明知不實事項登載於職務上所掌管公
    文書之低度行為為行使該公文書之高度行為所吸收，均不另
    論罪；被告為公務員，假藉職務上之權利，故意犯刑法第16
    5條後段之使用偽造證據罪，依刑法第134條前段規定應加重
    其刑；被告於甲、乙事實部分及丙、丁事實部分各先後持有
    可發射子彈具有殺傷力之槍枝，並多次使用偽造之證據、明
    知不實事項登載於職務上所掌獄O灣高等法院臺中分院刑事判決　94年度上更 (一)字第267號
上  訴  人  臺灣南投地方法院檢察署檢察官
上  訴  人
即  被  告  丙○○
選任辯護人  江銘栗律師
            林春榮律師
            李慶松律師
右上訴人等因被告貪污等案件，不服臺灣南投地方法院中華民國
93年6月30日第一審判決（92年度訴字第579號，起訴案號：臺灣
南投地方法院檢察署92年度偵字第3918號、追加起訴案號：93年
度偵字第二三五號），提起上訴，本院判決後經最高法院撤銷發
回，本院判決如左：
    主      文
原判決關於丙○○有罪部分及所定執行刑，均撤銷。
丙○○連續公務員利用職務上之機會，詐取財物，處有期徒刑柒
年肆月，併科罰金新台幣肆拾萬元，罰金如易服勞役，以罰金總
額與陸個月之日數比例折算，褫奪公權陸年，詐取所得之新台幣
貳仟伍佰元應予追繳發還南投縣政府警察局，如全部或一部無法
追繳時，以其財產抵償之；又連續公務員利用職務上之機會，詐
取財物，處有期徒刑柒年貳月，併科罰金新台幣參拾萬元，罰金
如易服勞役，以罰金總額與陸個月之日數比例折算，褫奪公權陸
年，詐取所得之新台幣捌佰元應予追繳發還內政部警政署、仟
玖佰貳拾元應予追繳發還南投縣政府警察局，如全部或一部無法
追繳時，以其財產抵償之。應執行有期徒刑拾壹年，併科罰金新
台幣陸拾萬元，罰金如易服勞役，以罰金總額與陸個月之日數比
例折算，褫奪公權陸年。詐取所得之新台幣陸仟肆佰貳拾元應予
追繳發還南投縣政府警察局、新台幣捌佰元應予追繳發還內政部
警政署，如全部或一部無法追繳時，以其財產抵償之。
其他被訴侵占職務上持有非公用財物部分無罪。
    事      實
一、丙○○係南投縣政府警察局草屯分局（下稱草屯分局）刑事
    組偵查員，自民國（下同）85年9月至91年1月31日專責該分
    局查緝槍枝業務，並於88年 4月12日起任刑事小隊長，為依
    據法令從事公務之人員。其於專責緝槍期間，為取得工作績
    效及緝槍獎金，竟不循正途而基於未經許可持有槍、彈，偽
    造關係他人刑事被告案件之證據，意圖他人受刑事處分向該
    管公務員誣告、包庇他人媒介性交易、偽造文書及利用職務
    上機會詐取財物之概括犯意：
(一)緣莊太民、李仁富及紀英彥於87年4月7日在南投縣草屯鎮「
    佳樂汽車旅館」為警搜獲具殺傷力之改造手槍一支（槍枝管
    制編號：0000000000號）及子彈五顆（此部分經臺灣南投地
    方法院檢察署《下稱南投地檢署》檢察官以87年度偵字第14
    83、3970號案件偵查起訴），莊太民於該案87年 4月20日偵
    查中供稱係綽號「文風」之人寄放云云，為規避刑責，隨於
    同年 4月24日與鄧秋景至臺灣臺北看守所接見因違反槍砲案
    件羈押於該所之洪文豐，要求洪文豐為其擔槍，經洪文豐拒
    絕後，莊太民與鄧秋景得知戊○○亦因違反槍砲案件羈押於
    臺灣南投看守所（下稱南投所），且其名字中亦有個『豐』
    字，二人遂至南投所以特別接見之方式，接見正羈押於該所
    之戊○○，並趁所方人員不注意之際，向戊○○表示願給予
    新臺幣（下同）30萬元之安家費為條件，要求戊○○扛起在
    「佳樂汽車旅館」起獲之槍、彈為其持有並放置該處，經戊
    ○○允諾，戊○○因與草屯分局負責肅槍業務之丙○○熟識
    ，便於87年 4月29日16時30分許，向南投所舍房主管鍾文裕
    報告欲自動報繳槍械，佯稱：伊於87年2月2日將克拉克制式
    九○手槍1枝及4顆子彈藏於草屯鎮佳樂汽車旅館前草堆中云
    云，並以恐遭不利為由，請求由草屯分局刑事組警員借提云
    云，嗣經南投所陳報南投地檢署由該署檢察官指揮草屯分局
    派員借提戊○○偵查，該分局乃派負責肅槍業務並與戊○○
    熟識之丙○○前往借提。丙○○明知上開槍彈並非戊○○所
    持有藏放，竟於87年5月1日借提戊○○至「佳樂汽車旅館」
    時，以要求戊○○擔下另 1枝槍以增加其工作績效為條件，
    始願意配合戊○○、李仁富及莊太民等人製作不實筆錄，並
    更正戊○○關於上開槍枝藏放地點之供詞使之與被查獲地點
    相符，且與戊○○達成協議，以戊○○想出監所時，即呈報
    欲報繳槍枝，並請求由草屯分局借提，戊○○每次借提出來
    ，均要擔下槍枝以作為丙○○之工作績效，丙○○則准許戊
    ○○在借提期間進行性交易及暗示日後會給予回報等條件，
    因雙方均有益處，經戊○○同意後，丙○○隨即應戊○○之
    要求，明知由丁○○及其母親開設、張文上擔任經理，位於
    草屯鎮之「漂亮寶貝護膚中心」有媒介性交易之行為，竟從
    旁予以便利援助，讓戊○○聯絡「漂亮寶貝護膚中心」媒介
    應召女郎Ａ１（姓名詳卷）至「佳樂汽車旅館」，並允許該
    應召女郎Ａ１與戊○○在「佳樂汽車旅館」中進行性交易，
    俟戊○○完事後，丙○○再將戊○○押解至草屯鎮茄荖山墳
    墓戊○○祖母墓地旁之空地，並將其在不詳時、地未經許可
    持有且具殺傷力之西班牙LLAMA廠製制式手槍1枝（槍枝管制
    編號：0000000000號）及不具殺傷力之子彈 4顆，置放於上
    開地點，由戊○○佯裝起出槍、彈，並拍攝照片存證而偽造
    關於戊○○違反槍砲彈藥刀械管制條例刑事被告案件之證據
    且使用之。嗣返回草屯分局後，丙○○明知上開查獲槍、彈
    為不實事項，竟於同日承前犯意連續分別對戊○○、李仁富
    及莊太民將上開不實事項登載於職務上所掌管之訊問筆錄，
    足以生損害於戊○○及司法機關追訴犯罪之正確性，並持上
    開筆錄將戊○○移送南投地檢署檢察官偵查而行使之（87年
    度他字第91號、87年度偵字第1984號），該署檢察官偵查後
    移送台灣南投地方法院併辦，該院判處戊○○有期徒刑二年
    ，並於刑之執行完畢或赦免後，令入勞動場所，強制工作三
    年（87年度易字第 159號），嗣經最高法院判處戊○○有期
    徒刑一年六月，併科罰金二萬元，並於刑之執行完畢或赦免
    後，令入勞動場所強制工作三年確定。丙○○並因施用上開
    詐術，使南投縣政府警察局陷於錯誤，而發給丙○○2千5百
    元之緝槍獎金及記一大功之獎勵，並經丙○○領取（此部分
    事實，下以甲事實稱之）。
(二) 88 年九二一地震後，戊○○因案在臺灣臺中監獄服刑，擔
    心地震後家中情況，亟思返家探視，即於88年10月22日向監
    獄人員表示要自動報繳槍枝，並以恐遭誣陷為由，希望由草
    屯分局警員陪同前往取槍，經臺灣臺中監獄報告南投地檢署
    ，由該署指派檢察官應戊○○之要求核發偵查指揮書予草屯
    分局，草屯分局則指派負責肅槍業務且與戊○○熟識之丙○
    ○負責此一案件，丙○○遂於88年11月 2日，持南投地檢署
    檢察官核發之偵查指揮書，借提戊○○外出追查贓證物品，
    因丙○○與戊○○前已有協議，即同意讓戊○○返家，並為
    其安排性交易，戊○○則允諾擔槍，丙○○因槍枝未備妥，
    即以尚有一枝槍械因地震致住所零亂無法立即起獲為由，次
    日即11月 3日再次借提戊○○外出，但丙○○槍枝仍未備妥
    ，因礙於借提時限，為求交差，遂將戊○○押回其在南投縣
    草屯鎮○○路42號住處，拿出 2支不具殺傷力之玩具手槍（
    槍枝管制編號：0000000000、0000000000號），置於該處後
    庭院及後院房間內，再由戊○○佯裝起出上開手槍，並拍攝
    照片存證而偽造關於戊○○違反槍砲彈藥刀械管制條例刑事
    被告案件之證據且使用之。丙○○並承前犯意，讓戊○○聯
    絡上揭由丁○○及其母所開設、張文上經營之「漂亮寶貝護
    膚中心」媒介同一名應召女郎至戊○○住處房間內為性交易
    ，而包庇丁○○及其母親所開設、張文上之意圖營利媒介女
    子與他人為性交，至性交易完成後，再返回草屯分局，丙○
    ○明知上開查獲手槍為不實事項，竟仍承前同一犯意，將上
    開不實事項登載於職務上所製作掌管之訊問筆錄，足以生損
    害於戊○○及司法機關追訴犯罪之正確性，丙○○復持上開
    不實筆錄將戊○○移送南投地檢署檢察官偵查（88年度偵字
    第4974號）而行使之，嗣因上開手槍不具殺傷力而由該署檢
    察官為不起訴處分確定，丙○○因而未獲得緝槍獎金及績效
    而未遂（此部分事實，下以乙事實稱之）。
二、復緣有林佑政、B1兄弟於 91年8月24日因持槍強盜案件
    ，遭警緝獲，同時起出 5把槍枝，並羈押於臺灣臺中看守所
    （下稱臺中所），丙○○明知林佑政、B1並未另外持有
    槍械，竟另基於未經許可持有槍、彈，偽造關係他人刑事被
    告案件之證據，意圖他人受刑事處分向該管公務員誣告、偽
    造文書及利用職務上機會詐取財物之概括犯意：
(一)於91年 8月27日製作職務上所掌管之不實筆錄，請業已假釋
    出獄之戊○○在筆錄上簽名擔任秘密證人指稱林佑政持有槍
    枝，並將其於不詳時、地未經許可持有之具殺傷力仿貝瑞塔
    改造手槍一把（槍枝管制編號0000000000號）、制式子彈 5
    顆（上開槍、彈嗣後為臺中市政府警察局第六分局查獲）交
    予戊○○，並要求戊○○等候通知再將槍枝擺放好，戊○○
    同意配合後，並以書信表示「這幾天我會請七農上去看你」
    等語，寄至臺中所予當時在所羈押之林佑政，丙○○明知戊
    ○○並未檢舉林佑政持有上開槍、彈，竟將上開不實事項登
    載於職務上所掌管之訊問筆錄，並以戊○○上開之指證筆錄
    ，向臺灣臺中地方法院檢察署（下稱台中地檢署）檢察官借
    提林佑政而行使之，而誣指林佑政非法持有槍械，嗣因戊○
    ○臨時反悔，丙○○便於91年9月3日，偕同草屯分局刑事組
    偵查員陳誌苑、李義勇、洪秋田一同前往借提林佑政，丙○
    ○並對林佑政表示將提供改造四五手槍 1把，要求林佑政擔
    下以作為其績效，林佑政因害怕遭刑求，因而同意。至草屯
    分局後，丙○○先於同日11時35分許，對林佑政製作不實筆
    錄，由林佑政配合說出槍枝藏放處，並請林佑政指稱B1
    亦持有 1把手槍，嗣再由丙○○帶同陳誌苑、李義勇押解林
    佑政至草屯鎮○○路 238號林佑政住處，丙○○先在二樓觀
    看環境，將其於不詳時、地持有未經許可具殺傷力之改造四
    五手槍 1把（槍枝管制編號：0000000000號）放置於林佑政
    住處浴室旁之透明小置物箱中，放上鞋子作為掩飾，再由林
    佑政起出並拍攝照片存證而偽造關於林佑政違反槍砲彈藥刀
    械管制條例刑事被告案件之證據且使用之。嗣於同日15時35
    分許返回草屯分局後，丙○○明知上開改造四五手槍並非林
    佑政所持有，仍承前犯意，將上開不實事項登載於職務上所
    掌管之訊問筆錄，而偽造關於林佑政違反槍砲彈藥刀械管制
    條例刑事被告之證據，足生損害於林佑政及司法機關對於犯
    罪追訴之正確性，丙○○並持上開不實筆錄移送臺中地檢署
    檢察官偵查而行使之（本案經移送臺中地檢署檢察官以91年
    度偵字第 18686號偵查後起訴，經臺灣臺中地方法院以91年
    度訴字第3021號裁定停止審理中）、（此部分事實，下以丙
    事實稱之）。
(二)丙○○復於91年 9月18日，假借上開筆錄之內容，偕同陳誌
    苑、李義勇，前往臺中所及臺中少年戒治所借提林佑政及B1
    ，於返回草屯分局後，丙○○以林佑政已說出B1持
    有一把手槍為由，要B1同意配合擔下一枝槍，B1因
    害怕刑求而同意之，丙○○遂將B1持有手槍之不實事項
    ，登載於職務上所掌管之訊問筆錄，足生損害B1及司法
    機關追訴犯罪之正確性；丙○○將其於不詳時、地未經許可
    持有之1把具殺傷力之四五手槍（槍枝管制編號：000000000
    00號）藏放於身上，與陳誌苑、李義勇解送B1前往B1
    住處，經丙○○與B1商討槍枝擺放位置，決定放置於
    家中三樓加蓋鐵皮屋的天花板內，至草屯鎮○○路 238號後
    ，由B1之父親林義峰拿出鋁梯，丙○○、B1即示意
    要求林義峰離去，林義峰離去後，丙○○爬上鋁梯後探看天
    花板，趁機將藏放在身上之四五手槍擺放好，再由B1起
    出，並指示陳誌苑拍照存證而偽造關於B1違反槍砲彈藥
    刀械管制條例案件被告之證據，返回分局後，丙○○承前犯
    意，於同日14時45分許，明知上開不實事項將之登載於職務
    上所掌管之訊問筆錄，足生損害於B1及司法機關對於犯
    罪偵查之正確性，並持上開筆錄移送臺灣臺中地方法院少年
    法庭併辦處理（臺灣臺中地方法院92年度少訴字第 1號，B1
    連續寄藏槍彈部分經法院判處有期徒刑二年）而行使之
    。丙○○因施用上開詐術，使內政部警政署陷於錯誤，發給
    草屯分局緝槍獎金4千2百50元，丙○○分配取得 8百元、使
    南投縣政府警察局陷於錯誤，因而分別發給丙○○緝獲林佑
    政、B1持有上開槍枝之緝槍獎金各1千9百60元，並均經
    丙○○領取（此部分事實，下以丁事實稱之）。
三、案經法務部調查局中部地區機動工作組（下稱中機組）報告
    臺灣南投地方法院檢察署檢察官偵查起訴及追加起訴。
    理      由
甲、有罪部分：
一、訊據上訴人即被告丙○○（下稱被告）對於右揭時地先後查
    獲戊○○、林佑政、B1持有槍彈案件、制作筆錄及領取
    緝槍金之事實不諱，惟矢口否認有何違反槍彈彈藥刀械管
    制條例、偽造關係他人刑事被告案件證據，意圖他人受刑事
    處分向該管公務員誣告、包庇他人媒介性交易、偽造文書及
    利用職務上機會詐取財物之犯行，辯稱：伊並沒有栽槍、詐
    取獎金之行為，本件中之莊太民伊並不認識，伊均係根據其
    說詞制作筆錄，槍枝亦係據其供述始為查獲，而戊○○係伊
    所輔導對象，戊○○因屢遭伊查獲槍彈被法院判刑而挾怨報
    復，戊○○該案業經判處徒刑二年並需強制工作之重刑，若
    為遭設計擔罪，豈有可能未上訴即確定？且緝槍金僅2500
    元，伊豈會將黑市價格約為 4、50萬元之制式槍枝栽予戊○
    ○而詐領僅2500之金？又戊○○所證召妓情節與證人Ａ１
    所述不同，二人所證均不實在；再林佑政、B1兄弟及戊
    ○○因涉及槍枝強盜案件，當晚戊○○即到分局檢舉林佑政
    另有槍枝以證明自己與該案無涉，伊即根據檢舉找林佑政而
    查獲槍枝，後林佑政又檢舉其弟B1亦有槍枝，伊等再據
    此前往其等住處查獲二把改造槍枝，伊均無栽槍詐領金之
    犯行云云。
二、按被告以外之人於審判外之言詞或書面陳述，除法律有規定
    者外，不得作為證據。刑事訴訟法第159條第1項固定有明文
    惟同法第159條-1第2項並規定：被告以外之人於偵查中向檢
    察官所為之陳述，除顯有不可信之情況者外，得為證據。第
    159條-2 亦規定：被告以外之人於檢察事務官、司法警察官
　　或司法警察調查中所為之陳述，與審判中不符時，其先前之
　  陳述具有較可信之特別情況，且為證明犯罪事實存否所必要
    者，得為證據。同法第159條-3第3款規定：「被告以外之人
    於審判中有下列情形之一，其於檢察事務官、司法警察官或
    司法警察調查中所為之陳述，經證明具有可信之特別情況，
    且為證明犯罪事實之存否所必要者，得為證據：三　滯留國
    外或所在不明而無法傳喚或傳喚不到者」。本案之證人戊○
    ○、莊太民、秘密證人Ａ１、李仁富、張登貴、陳誌傑、張
    文上、莊士傑、林佑政、B1等人於中機組所為之供述，
    雖係於審判外之陳述，然核其等供述時距案發未久，記憶猶
    新，供述後於檢察官偵訊時復均供證其等於中機組陳述實在
    等語；其中之秘密證人Ａ１於原審、本院前審及本院審理中
    均經傳喚、拘提未到，然稽諸上揭證人等於中機組供述時之
    外部情狀觀之，堪信其等於中機組之供述係自由意志所為，
    具有較可信之特別情況，且為證明本件犯罪事實存否所必要
    ，揆諸上揭規定，得作為證據，合先敘明。
三、本件之證人戊○○、莊太民、李仁富於87年5月1日（附於中
    機組案宗二第6頁背面至11頁）、證人戊○○於88年11月2日
    、3日（附於中機組案宗二第49、50頁）、證人林佑政於 91
    年9月3日（附於中機組案宗二第 84、111頁）、證人B1
    於91年9月18日（附於中機組案宗二第120頁）、證人許憲豪
    、白邦耀於86年 5月15日（附於中機組案宗二第249至256頁
    ）在草屯分局所製作之筆錄均係由被告所製作，此為被告所
    自承，並有上開筆錄附卷可憑。又被告因查緝證人戊○○持
    有如事實欄一之（一）所示之槍、彈，而獲得2千5百元之緝
　　槍獎金及記一大功之獎勵、因查緝證人林佑政、B1持有
　  如事實欄二之（一）、（二）所示之槍、彈，而獲得4千7百
    20元之緝槍獎金，此有南投縣政府警察局南投分局、草屯分
    局請領緝槍獎金印領清冊 2份、被告之人事資料簡歷表、人
    事資料列印報表各 1份附卷可稽。再如事實欄一之（一）、
    二之（二）所示之槍、彈均具有殺傷力，此有內政部警政署
　　刑事警察局87年4月23日刑鑑字第274 81號（附於87偵第148
　　3號卷第69頁） 、刑鑑字第0910240238號、第0000000000號
 　 （附91偵第 18686號第8至10頁、中機組卷附件7）、刑鑑字
    第34534號（附於86偵第4250號卷第4頁）鑑驗通知書各一份
    在卷可稽。此部分事實首堪認定，茲應審究者係本案所查獲
    戊○○、林佑政、B1所持有之槍彈是否為被告所栽乙節
    以論。
四、關於事實一之(一)即甲事實部分：
(一)草屯分局刑事組警員於87年4月7日20時15分許，在南投縣草
    屯鎮「佳樂汽車旅館」辦公室抽屜中，持搜索票查獲莊太民
    等人涉及持有具殺傷力之仿奧地利GLOCK廠之改造手槍1枝（
    槍枝管制編號：0000000000號）及子彈 5顆（2顆經試射，1
    顆經拆解而耗損）之事實，此有南投地檢署87年度偵字第14
    83號卷在卷足憑。
(二)又證人戊○○與被告確係熟識，並交往密切，此經證人戊○
    ○於偵查中證述明確，核與證人陳誌苑於警訊中證稱：「借
    提戊○○的案件，都是由丙○○所主辦的，如果丙○○要借
    提戊○○，會要求小組成員配合借提，我們也會全程戒護，
    至於借提原因，我不清楚」、「我知道戊○○與丙○○是認
    識很久的朋友，而且戊○○相關煙毒及槍械案件都是由丙○
    ○所承辦的」等語、證人李義勇於警訊中證稱：「在前述林
    佑政、B1兄弟因案羈押在臺中看守所及少年觀護所後，
    有一天戊○○突然帶小菜及酒前來草屯分局刑事組與我們大
    家閒聊，當時我心想戊○○就前述林佑政、B1兄弟之案
    件亦有關連，為何會出現在草屯分局，然後由丙○○向我們
    介紹戊○○，我才知道有戊○○這個人」等語（見92偵第39
    18號卷 189頁背面）相符。再據證人戊○○於本案偵查中證
    稱：「87年 4月23、24或25日間，我友人莊太民因為槍砲案
    件在草屯鎮佳樂汽車旅館同為股東之李仁富、紀英彥辦公室
    抽屜內被查獲九○手槍乙把，莊太民即找他的友人鄧秋景設
    法由莊太民、鄧秋景與鄧秋景熟識的南投看守所科長（姓名
    不詳，這是鄧秋景跟我說的）聯繫安排『特別接見』，因特
    別接見不必錄音、錄影，故莊太民跟我在會客室時，向我表
    示槍枝希望我能替他擔下來，又莊太民於警訊（應為檢察官
    同年 4月20日偵訊時）筆錄中曾供述槍枝所有人是『文風』
    （真實姓名為洪文豐，為鄧秋景之好友），惟洪文豐當時被
    借提至台北，他們無法找洪文豐頂罪，因我名字中也有一個
    『豐』字，他們可以用我的名字來矇混過關，且他們要我以
    警方尚在瞭解槍枝來源期間由我自動報繳方式報繳該槍枝為
    三人脫罪，莊太民願意給我15萬及李仁富、紀英彥願意給我
    15萬，共計30萬元的安家費，鄧秋景也在現場，但因為當時
    莊太民並未告訴我槍枝之確實查獲地點，我回舍房後在 4月
    29日立即打報告表示願意自動報繳槍枝 1把，但我誤以為莊
    太民的槍枝是在辦公室外的草皮堆內，故在報告中我是寫『
    放在辦公室前的草皮堆內』並指定由草屯分局負責借提， 5
    月 1日上午丙○○果然又來借提我至佳樂汽車旅館辦公室做
    我筆錄，我當時有更正因記憶錯誤，槍枝應放在佳樂汽車旅
    館辦公室抽屜內以配合莊太民被查獲之地點，另當天中午丙
    ○○又叫我進佳樂汽車旅館辦公室的廁所內表示，我主動報
    繳槍枝他沒有績效，對上司無法交代，他願意提供槍枝一把
    要我再擔下來，並詢問我槍枝應放置何處較妥，我因思念我
    祖母，即向丙○○表示槍放在草屯鎮茄老山我祖母墳墓旁，
    我可以順便祭拜我祖母，丙○○同意後約在下午 1點左右，
    由丙○○安排我友人陳明輝母親在草屯鎮○○路所開設之『
    漂亮寶貝』理容店（陳明輝目前在草屯鎮○○路○段418號另
    開設『甜蜜蜜』理容店）安排應召女郎一名至佳樂汽車旅館
    二樓房間內進行性交易，由我友人余昭濱（目前高雄少年監
    獄服刑中）開車接送該名應召女郎，房間前門由丙○○及另
    一名警員把守，後門由保四總隊支援借提之兩名員警把守，
    下午 2點我與丙○○及前述員警即至我祖母墳墓旁50公尺左
    右之草堆旁，由丙○○放好槍枝後叫我拿起來並拍照存證後
    ，回草屯分局製作繼續這份筆錄後還押看守所」等語（見92
    他第20 3號卷一，第35至43頁）、於原審審理中證稱：「我
    在87年 5月被告借提我出去時，我就與被告達成協議，一但
    我想出來的時候，我就寫報告說要報繳槍枝，並且指定草屯
    分局借提我」、「被告與莊太民如何講我不清楚，但莊太民
    與鄧秋景到看守所辦理特見，莊太民跟我說被告5月1日會來
    借提我出去」等語（見原審卷二第59、61頁）綦詳。
(三)上開扣案改造手槍及子彈，為莊太民所有，於86年3、4月間
    某日晚上7、8時許寄藏於上開處所，其間曾有3至4次攜帶外
    出，均由莊太民一人使用等節，業據證人李仁富於該案87年
    4月7日第一次警訊及偵查中供承甚明（見87偵第1483號卷第
    4 、50頁），並指稱佳樂汽車旅館經理紀英彥與職員官俊男
    均曾目睹其事，警方依其供述，通知紀英彥與官俊男說明，
    經訊問之結果，與證人李仁富所述，均相符合（見同上偵卷
    第16、20頁），於本案偵查中時證稱：「（問：87年時草屯
    分局在佳樂汽車旅館查到一枝槍？）是」、「（問：槍是誰
    的？）莊太民，我曾叫他不要把槍再拿來放，後來被警查獲
    」、「（問：為何戊○○會說槍是他的？）莊太民叫他這樣
    說的」、「在警察局做筆錄時，說槍是莊太民，後來莊太民
    找我，叫我在檢察官前說槍是戊○○的」等語（見92他第20
    3 號卷一第347、348頁）、於本案原審審理時亦到庭具結證
    稱：「（問：有關87年4月7日佳樂汽車旅館查獲槍枝案，是
    否有叫戊○○頂替？是否知情？）知道，莊太民叫戊○○頂
    替」等語明確（見原審卷二，第 116頁）；證人紀英彥於本
    案偵查中證稱：「（問：87年時草屯分局在佳樂汽車查獲一
    枝槍？）是，我看過是莊太民。查獲之前有拿過槍，我有請
    他把槍枝拿走，他有拿走，後來警察來查著作權法，就在辦
    公室放空白帶的抽屜查獲的」、「（問：戊○○為何說槍是
    他的？）我不曉得，我看都是莊太民拿那支槍」等語（見92
    他第203號卷一，第339頁反面），核與李仁富證述情節相符
    ，堪信為真實；證人張登貴於本案偵查中證稱：「當時李仁
    富坦誠說槍枝是他持有，並供出說這枝槍是莊太民寄放的」
    等語（見92他第203號卷二，第206六頁背面）。
(四)秘密證人Ａ１雖經原審及本院前審與本院屢次傳喚均未到庭
    ，惟其於警訊時供稱：「『漂亮寶貝護膚中心（位於南投縣
    草屯鎮）』實際經營者為丁○○的母親，所以丁○○是小老
    闆，丁○○的本名叫陳明輝，謝志輝是漂亮寶貝的經理，張
    文上（綽號『大頭』）也是漂亮寶貝的經理，我與他們是同
    事間的關係，沒有任何債權、債務關係」、「『漂亮寶貝護
    膚中心』業務若在店內，一般客人只服務『半套』，價格 2
    千元，若客人有需要性交易時，則可先到『漂亮寶貝護膚中
    心』櫃檯付帳三千元之後，由經理同意後安排出場服務，地
    點則在中心以外的處所，拆帳方式為中心抽 1千元，護膚小
    姐實得 2千元」、「我的花名為『真真』，我有從事『外場
    服務』」、「在我右胸部上方有一朵彩色的牡丹圖案刺青」
    、「曾經見過我右胸部上方的牡丹圖案刺青的人，都會以為
    是玫瑰圖案，所以我不會感到意外，而任由他人誤認該朵刺
    青為玫瑰花」、「在我印象中，我曾與他（指戊○○）從事
    過3次性交易，第1次性交易的時間及地點我已經忘記了，第
    二次約在88年 8月間（詳細時間我已記不清楚），只記得當
    時天氣不冷不熱，我身穿淺橘色套裝迷你裙、白色及膝巾馬
    靴，『漂亮寶貝護膚中心』經理張文上叫我從事外場服務，
    並告訴我客人是一名犯人，我之前曾經與他性交易過，是張
    文上好朋友的哥哥，要我到草屯分局與戊○○性交易，服務
    完畢後要我直接向戊○○拿交易費用 3千元，後來戊○○的
    弟弟開了一輛轎車和一名女子在車上等我，由戊○○的弟弟
    開車，該女子坐在駕駛座右側，我則坐在後座，他們將我載
    到南投縣政府警察局草屯分局門口，我自行下車後，即有一
    名該分局著便服員警帶我到分局後面員警休息室，並向他的
    同事交待要把風好，如果有局長等上面的人來要趕快通知他
    ，說完該員警即帶我進入員警休息室，並向戊○○表示不要
    亂來，女人我給你帶到了，即把我跟戊○○的房間大門反鎖
    ，當時戊○○手銬及腳鐐都戴上，我印象中該房間為鋁製上
    、下二層的床，戊○○在下舖，我即與他進行性交易，……
    戊○○即拿了 3千元給我，完事後仍由前述戊○○的弟弟及
    該名女子開車載我返回『漂亮寶貝護膚中心』，我便將前述
    3 千元交給張文上收執，我並向張文上提起戊○○身上有很
    多錢，張文上說那些錢是戊○○的朋友給的，因我的薪水是
    在每日下班後以當日結算的方式領取，所以，我跟戊○○性
    交易的實得 2千元是在下班後領取的」、「約在我前述至草
    屯分局與戊○○性交易後 3個月左右，張文上在『漂亮寶貝
    護膚中心』再度告訴我要我到上次同一個犯人的家裡從事性
    交易，並由張文上開車載我過去，當時我記得戊○○的家像
    鄉下的房子，我跟張文上先到達，我印象中當時家中尚有他
    的媽媽及一個小孩在家，而我當時是站在戊○○房間外面的
    廣場邊，過了沒多久，草屯分局的員警即押解戊○○到他的
    住所，我看到他被二名該分局便衣員警押到他的房間，並且
    沿路對他拍照，我當時還要求員警不要照到我，他們表示拍
    照只是要紀錄戊○○押解到的時間存查，不會照到我，說完
    員警就叫我跟戊○○進到他房間內與他性交易，……但此次
    性交易費用 3千元則是由張文上收取，戊○○都沒有拿給我
    ，完事後仍由張文上載我返回『漂亮寶貝護膚中心』」等語
    （見92偵第3918號尾卷第 4至8頁）、於偵查中證稱：「第1
    次是在88年5月在佳樂汽車旅館，地點在草屯，那一次是第1
    次性交易，只記得他剃光頭，那是經理張文上他綽號『大頭
    』載我去的，第2次‧‧‧‧」等語（見同上卷第12-14頁）
    明確，查證人Ａ１於審理中因傳拘無著，雖未能行交互詰問
    ，但參酌其所述戊○○住處環境及其所陳述關於草屯分局警
    員休息室之佈置、床具，亦與檢察官勘驗結果大致相符，此
    有勘驗現場筆錄及照片各一份存卷可參（附於92偵第3918號
    卷第47、48頁）；又證人丁○○於本案警訊中證稱：「漂亮
    寶貝護膚中心經營項目主要有『半套』及『全套』服務，其
    中『全套』服務為客人可帶理容小姐出場性交易，大部分為
    理容小姐與客人自行談妥且做熟客，性交易價格為 3千元，
    本店不會另外收費，拆帳比例為理容小姐實得 2千元，『漂
    亮寶貝護膚中心抽成 1千元」、「在87、88年間（詳細時間
    記不清楚），余昭濱剛好和我在漂亮寶貝護膚中心，當時余
    昭濱告訴我戊○○曾打電話到漂亮寶貝護膚中心要找理容小
    姐進行性交易，而排班剛好輪到『珍珍』，所以我就安排『
    珍珍』出場服務，至於是何人載她過去及至何處，我則不清
    楚，但是余昭濱和我講完前述戊○○打電話來的事情後，我
    們就分開了」、「我知道他（即戊○○）當時因案被抓去關
    了，但我不知道他何以能夠打電話到漂亮寶貝護膚中心找理
    容小姐出場」、「漂亮寶貝理容護膚的帳務都是由當班的經
    理整理，當天按各理容小姐拆成後實際所得發放，餘款即為
    各店拆成後所得，帳務則交由陳宏焜負責」等語明確，核與
    偵查中具結證稱：「（問：帶小姐出場多少錢？） 3千元」
    、「（問：漂亮寶貝內有一小姐身上有玫瑰花的刺青？）是
    有，我不知道他真名字，只知他叫『珍珍』」、「（問：戊
    ○○會帶小姐出場？）我印象中沒有」、「電話不是我接的
    ，是余昭濱接的，余昭濱告訴我說：『阿豐』要找小姐」、
    「（問：張文上在漂亮寶貝做什麼工作？）經理」、「（問
    ：如果有小姐出場，張文上會不會知道？）他會知道，因為
    他是經理」等語（92年度他字第203號卷二第 194-196、200
    、 201頁）、證人蔡俊雄於本案偵查中證稱：「（問：88年
    8 月27日、28日間戊○○是否曾指示你前往草屯鎮『漂亮寶
    貝理容ＫＴＶ』？目的為何？）就我印象所及，88年 8月間
    戊○○撥打至我持用以我前妻李家綸名義申請之行動電話（
    門號已記不清楚），指示我前往草屯鎮○○路『漂亮寶貝理
    容ＫＴＶ』搭載一名女子到草屯分局，我依其指示前往「漂
    亮寶貝理容ＫＴＶ」後，向『漂亮寶貝理容ＫＴＶ』人員表
    示我要前來載人，因『漂亮寶貝理容ＫＴＶ』人員知道我係
    戊○○胞弟，故其等即帶領一名女子至我車上，我將其送到
    草屯分局門口後，該女子由我不認識的人帶領進入草屯分局
    後我即離去」、「（問：88 年8月你是否有去ＫＴＶ載一名
    女子到草屯分局？）是」等語（92他第203號卷一第295、29
    8 頁背面）相符，堪信　證人Ａ１所述應為真實；且證人戊
    ○○自87年 2月間起即在監執行，證人Ａ１亦不曾前去會客
    ，當無串證之可能，是證人戊○○此部分有關性交易之證述
    應堪採信。
(五)李仁富於本案偵查中證稱：「（問：為何莊太民要求15萬元
    ？）莊太民說這是給戊○○頂罪的酬勞，我跟紀英彥一人 7
    萬 5千元」、「（問：你舅舅有幫忙本案？）不是幫忙，只
    是關心，他說滿足莊太民的要求，詳細的情形我不清楚」、
    「（問：戊○○出獄，有找你拿錢？）有，他說他出獄，想
    要借錢，我們不理他，他就拿了一封自首書，並說如果不把
    錢拿出來，就要將自首書寄到地檢署，後來戊○○要求一百
    萬，後來降到50萬，結果我跟紀英彥一人各付了50萬」等語
    （見92他第 203號卷一第347、348頁）、核與證人林金鳳所
    述確有交付金錢一節相符（見同上卷第 331頁）；另莊太民
    及其女友簡靜渝分別自87年 5月14日起至90年4月3日止，曾
    郵寄6千元至2萬元不等之金錢予戊○○，此有信封 9個在卷
    可稽，又莊太民於87年7月27日曾交付5萬元予戊○○母親賴
    秀珍，亦有收據 1紙存卷可參（均附於中機組案宗一附件三
    ），足認證人李仁富、林金鳳及莊太民確有交付金錢予證人
    戊○○，證人戊○○此部分所述應堪採信。
(六)證人莊太民雖於上開槍、彈案件中及本案偵、審中均供稱上
    開槍、彈是證人戊○○所寄藏云云；惟證人莊太民確曾與案
    外人鄧秋景於上開槍、彈在佳樂汽車旅館為警查獲後之同年
    月24日至臺灣臺北看守所接見證人洪文豐，並要求洪文豐擔
    槍一節，亦據證人洪文豐到庭具結證稱：「鄧秋景到台北去
    是要跟我說有人在汽車旅館搜到槍，他告訴我，我已經涉及
    槍砲案，多一枝槍也不會有影響，希望我能夠幫忙擔一枝槍
    ，我一口回絕」等語（見原審卷三第452 頁），並有洪文豐
    在監在押紀錄表、所涉槍砲案件判決書、接見登記表各一份
    附卷可稽；且證人莊太民於原審審理中亦到庭具結證稱：「
    找洪文豐是鄧秋景請我帶他去，找戊○○是要他不要拖我下
    水」、「我們是因為鄧秋景認識看守所的所長，他要去找所
    長，我們找完所長後，才順便辦理接見」等語（見原審卷二
    第 111頁），足認證人莊太民確曾至南投所辦理特別接見證
    人戊○○，而接見時，莊太民與戊○○曾達成由莊太民付與
    30萬元為安家費，戊○○則答應擔槍之條件，雖被告所舉證
    人即南投所辦理接見之主管梁錦昇在本院前審證稱：如果接
    見時莊太民有表示提供30萬元予戊○○，要他承擔罪責，我
    會記在接見要旨內，也會制止他，談話要旨沒有記載，即表
    示當時沒有提及云云，然查特別接見，並無錄音錄影，是莊
    太民與戊○○間如趁所方人員不注意而為上開條件，亦非不
    可能，是梁錦昇之證言，並不足為有利於被告之證明。又；
    證人莊太民事後翻異，指係戊○○拖其下水云云，但上開槍
    、彈為警查獲時，證人李仁富、紀英彥均供稱係證人莊太民
    所持有、寄藏，並無供述係證人戊○○所持有、寄藏，已如
    前述，是當時並無查獲上開槍、彈係證人戊○○所持有、寄
    藏，證人戊○○亦無製作任何關於上開槍、彈之筆錄，如何
    拖證人莊太民下水？且證人莊太民於原審審理中亦證稱：「
    （問：有人要叫戊○○來頂替，是否知情？）知道」、「（
    問：是誰叫戊○○頂替？）不知道」等語（見原審卷二第10
    7 頁），足認證人莊太民所述，確有避重就輕之虞，不足採
    信；再者，證人李仁富、紀英彥於上開槍、彈為警查獲時，
    均供稱上開槍、彈係莊太民所寄藏，而於87年5月1日被告製
    作筆錄時，卻同時翻異前詞，供稱上開槍、彈係證人戊○○
    所持有、寄藏，益證證人李仁富、紀英彥前揭所述，係因證
    人戊○○允諾證人莊太民之請求為其擔槍後，莊太民請證人
    李仁富、紀英彥配合，始有槍彈係戊○○所持有之不實陳述
    ；又證人戊○○之綽號為「阿豐」，並無「文豐」之綽號，
    此亦經證人李仁富、紀英彥於原審審理中證述甚明，是證人
    戊○○關於此部分之證述，應堪採信。
(七)證人戊○○雖於87年 4月29日曾自動向南投所報告欲報繳上
    開槍、彈，此有其自白狀一紙附卷可參（附於中機組案宗二
    第16頁），惟其稱：「我於民國87年2月2日將上述槍械藏於
    草屯鎮佳樂汽車旅館辦公室前草堆中」、「因今日上所長法
    治宣導後，回到房中自己深思後，認為與其如此偷偷私藏，
    不如自首，且佳樂汽車旅館老闆『阿富』為我朋友，我不願
    若有一天遭警搜出而連累到他。我想請求鈞長，能讓草屯分
    局刑事組人員來借提，不然因上回中興分局來所借提，我未
    據實告知，及因我涉檢肅流氓於87年2月3日至縣刑警隊報到
    時，也未曾告知，若由其他分局來借提，恐對我不利」等語
    （87偵第1948號卷，第 4-5頁），核與上開槍、彈係於佳樂
    汽車旅館辦公室之抽屜內為警查獲之藏放地點不符；且上開
    槍、彈甫於87年4月7日為草屯分局刑事組警員查獲，證人戊
    ○○即於同年月29日即自首欲報繳上開槍、彈，且表示願讓
    草屯分局借提，而請求排除中興分局，若非證人戊○○與被
    告有默契或約定條件存在，何以要指定草屯分局刑事組借提
    ？又證人戊○○與被告熟識，而被告係負責肅槍業務，則如
    指定草屯分局刑事組借提，當可預見會由被告前往借提；再
    者，若非有條件交換，被告何以願意擔負刑責之風險包庇證
    人戊○○與證人Ａ１為性交易？證人戊○○前於看守所僅陳
    報欲報繳一枝槍，後於被告製作筆錄時卻供稱：「（問：你
    的槍彈共有多少？是否全部都願報繳？）我目前有兩枝制式
    手槍、子彈九顆，我均全部報繳」等語（見87偵第1948號第
    6至8頁），證人戊○○就佳樂汽車旅館查獲之槍、彈，已是
    受證人莊太民之託代為承擔，事實並非其持有已如前述，若
    非被告要求證人戊○○擔槍以作為績效，何以於被告製作筆
    錄時，復可另供出一批槍、彈？若非被告與證人戊○○有條
    件交換，何以如此？證人陳誌苑於警訊中亦證稱：「當時丙
    ○○是將戊○○借提至草屯鎮佳樂汽車旅館，丙○○表示要
    和戊○○談事情，當時將戊○○借提至汽車旅館辦公室時，
    戊○○有很多友人來訪，我曾向丙○○表示不妥，但丙○○
    表示他作主就可以了」等語（見92偵第3918號卷第 170頁背
    面），是被告與證人戊○○於佳樂汽車旅館所談何事？按常
    情押解人犯前往起槍，理應保密，以防人犯逃脫，何以證人
    戊○○以犯罪嫌疑人身分前往起槍竟有許多友人來訪？又證
    人陳誌苑在原審亦證稱：「（問：當天是否有很多兄弟在場
    ？）有，有聽說被告在排解黑道糾紛的情形」等語（見原審
    卷二第 173頁），既只是單純起槍，何以會有排解黑道糾紛
    之事？足認被告確係明知證人莊太民要求證人戊○○擔槍一
    事，並以之要求戊○○為其擔槍，增加其績效為條件，始願
    配合製作不實之筆錄無訛，被告辯以對於證人莊太民要求證
    人戊○○擔槍一節，伊並不知情云云，不足採信。
(八)證人莊士傑雖於原審到庭具結證稱：「他們在經理室裡製作
    筆錄，不讓我靠近，我在櫃台那邊」等語（見原審卷二第95
    頁），另證人陳誌苑在原審具結證稱：「（87年5月1日）有
    全程參與，戊○○全程沒有離開我的視線」、「（問：當天
    有無幫戊○○叫小姐從事性交易？）沒有」等語（見原審卷
    二第 169頁），惟證人陳誌苑於警訊中證稱：「當時丙○○
    是將戊○○借提至草屯鎮佳樂汽車旅館，丙○○表示要和戊
    ○○談事情，當時將戊○○借提至汽車旅館辦公室時，戊○
    ○有很多友人來訪，我曾向丙○○表示不妥，但丙○○表示
    他作主就可以了；當時我與配合前往借提的偵查員吳敏行、
    林裕志和保四員警黃文孝、董漢明等人在佳樂汽車旅館辦公
    室外等候，丙○○則和戊○○友人莊世傑等人在佳樂汽車旅
    館辦公室內談事情，至於談論何事，我不清楚」等語（見92
    偵第3918號第 170頁背面），是證人莊士傑、陳誌苑於原審
    所為之證述，核與渠等於偵查中所證對於莊士傑是否有進入
    佳樂汽車旅館、陳誌苑是否有全程在場等情互核不符；又證
    人莊士傑於原審審理中證稱：「他們從茄荖山回來的時候，
    腳上都是土，且還拿了一個塑膠袋，表面也都是土」等語（
    見原審卷二第97頁）、證人陳誌苑於原審審理中證稱：「（
    問：茄荖山挖土取出槍枝的第一時間，有無看到？）我不知
    道，但我只知道槍枝拿出來時都是泥巴，我有照相，我忘記
    有沒有挖土，我沒有看到，我只知道槍有泥巴」等語（見原
    審卷二第 174頁），莊士傑並在本院前審證稱是在被告押證
    人戊○○至茄荖山取槍後，回到分局門口時看到的云云（本
    院前審卷(三)第47頁），被告因此以若非真有挖掘槍枝之事，
    何以腳上及塑膠袋都是土、連槍枝都沾有泥巴？但經觀之卷
    附起槍照片6幀（附於92年度偵字第3918號第33、34 頁），
    現場並無挖土跡像，且現場亦無濕濘之狀況，槍、彈亦無沾
    附泥巴之情，足見被告帶證人戊○○進入戊○○家中即已尋
    獲，應無挖土取槍之情事；證人陳誌苑在本院前審作證其亦
    參與取槍，當時有向在旁做新墳之工人借工具挖槍云云（本
    院前審卷(三)第47頁），但既未能提出該工人之姓名以供查證
    ，所言已非無疑，且陳誌苑必須配合被告之說詞，否則豈非
    與被告成為共犯？是證人陳誌苑、莊士傑前開所述，不足採
    信。至被告又稱該槍已嚴重銹蝕，若非長時間埋在土裡，豈
    會如此？然若銹蝕，何以鑑定而有殺傷力？且縱有銹蝕情形
    ，亦非不得作為栽槍之用，其以此為辯，亦不足採取。
(九)證人陳誌苑、吳敏行、莊太民、李仁富、莊士傑雖於審理中
    均證稱未看到有人叫女子提供戊○○性交易云云，惟證人陳
    誌苑、李仁富均證稱渠等並未進入佳樂汽車旅館辦公室等語
    ，自無從得知證人戊○○有否與證人Ａ１從事性交易行為，
    尚難據此遽認證人戊○○、Ａ１並無進行性交易；另證人陳
    誌苑、吳敏行為陪同被告至佳樂汽車旅館查緝槍枝，如有人
    叫女子提供戊○○性交易，則渠等亦有利害關係，且證人陳
    誌苑、吳敏行與被告同為草屯分局刑事組同事，顯有維護被
    告之虞，尚難採信；另證人陳誌苑於原審審理中證稱：「（
    問：戊○○出來時，都有說要交槍？）每次都有」等語（見
    原審卷二第 168頁），而證人戊○○於每次報繳槍枝後製作
    筆錄時，亦均供稱並無持有其它槍枝等語，是若非有人提供
    槍枝，證人戊○○如何每次亦均有槍枝可報繳？又證人莊太
    民、李仁富就佳樂汽車旅館查獲之槍、彈委請證人戊○○頂
    替已如前述，就本案亦具利害關係，所為上開證述亦難採信
    。證人張文上雖於原審審理中到庭證稱「漂亮寶貝」並無經
    營色情，且沒有載小姐出場云云、證人余昭濱於原審審理中
    翻異前詞，證稱未曾在「漂亮寶貝」擔任櫃檯工作，亦未曾
    到過佳樂汽車旅館或載小姐出去外面服務云云，惟此部分業
    據證人丁○○於偵查中證述明確，核與證人戊○○、Ａ１、
    蔡俊雄所述情節大致相符，證人張文上、余昭濱上開所述，
    不足採信。證人丁○○於原審審理中到庭證稱：「（問：秘
    密證人有提到「漂亮寶貝」有改名為「甜蜜蜜」，有何意見
    ？）不是我在作，我不知道」、「（問：是何人在經營的？
    ）我不記得」、「（問：為何調查站的訊問筆錄中回答是你
    母親與友人所開的？）（證人沉思很久不回答」云云（見原
    審卷二第84、85頁），核與其於偵查中所述及證人張文上於
    原審審理中證稱：「（問：「漂亮寶貝」與「甜蜜蜜」的老
    闆各為何人？）漂亮寶貝是蕭金桃，「甜蜜蜜」是丁○○」
    等語（見原審卷二第91頁）所述不符，顯有避重就輕之嫌，
    證人丁○○雖辯稱其於偵查中所述全是調查站的人叫伊說的
    云云，惟「（問：調查站的人有說如果你不這樣說就不讓你
    回去？為何要順著調查局人員的話說？）（證人沉思不知該
    如何回答）因為事情我根本不記得了，我也有說有些事情我
    不記得」等語，是證人丁○○上開所述實難採信。至於證人
    戊○○是否會改造槍枝尚與本案無關、辯護人指稱戊○○有
    在住處或其週遭藏放槍枝之習慣，亦屬無據。
(十)綜上所述，上開於佳樂汽車旅館查獲之槍、彈確係證人莊太
    民所有，此經證人李仁富、紀英彥於上開槍彈甫為警查獲時
    供述明確，證人莊太民亦曾要求證人洪文豐為其擔槍，亦經
    證人洪文豐到庭證述並有接見紀錄表附卷可稽，而證人莊太
    民、李仁富、紀英彥亦確有支付證人戊○○款項，證人丁○
    ○於偵查中證稱確有安排Ａ１與戊○○進行性交易、證人Ａ
    １亦證稱確有與戊○○於佳樂汽車旅館進行性交易；證人陳
    誌苑亦證稱押解證人戊○○至佳樂汽車旅館查槍時，曾與證
    人戊○○私下談事情，被告有幫忙排解黑道糾紛，證人戊○
    ○亦有很多友人前往探視，隨即證人戊○○復有供出一把槍
    等情，核與證人戊○○證述相符；證人陳誌苑、吳敏行、李
    仁富、莊士傑、張文上、余昭濱、丁○○雖於審理中證稱並
    沒有看見性交易云云，惟證人李仁富、莊士傑、陳誌苑、吳
    敏行依渠等前所證述並無全程在場，尚難為有利被告事實之
    認定；而證人張文上、余昭濱、丁○○就此部分亦同具利害
    關係（渠意圖營利媒介性交易之部分，有受追訴之可能），
    且證人丁○○於偵查中已證述明確，是證人張文上、余昭濱
    、丁○○於審理中所述實乃迴護之詞，不足採信；證人林忠
    賢於原審審理中證稱：係證人戊○○帶路前往查槍等語，惟
    證人林忠賢與被告一同前往查緝槍枝，亦具有利害關係，且
    關於取槍之細節大都證稱不記得等語，是所為之證述，尚難
    為有利被告事實之認定。被告此部分犯行，事證明確，犯行
    堪予認定。
五、關於事實一之（二）即乙事實部分：
(一)查證人戊○○於南投縣調查站供稱：「88年『九二一大地震
    』後，因我家中都無消息，我基於擔心便要求前來看我的友
    人（是誰我記不清楚了）聯絡丙○○借提我，我願意再「主
    動」報繳槍枝，所以在同年10月底我又寫報告表示願意自動
    報繳槍枝，並指定草屯分局前來借提，11月 2日丙○○果然
    又借提我出去讓我回家，所以我在11月 2日供出一把槍，11
    月 3日丙○○再借提我讓我回家，我又再供出一把槍，前述
    兩把槍都是丙○○提供的，均置放於我住所的房間及後面果
    園內，而前述兩把槍的筆錄都在11月 3日才製作及扣押槍枝
    ，後來經鑑定為玩具手槍而不起訴，可能是因為丙○○來不
    及更換槍管所致」等語（見92他第 203號卷一，第35至43頁
    ）、於偵查中復稱：「丙○○提供玩具手槍，因為來不及替
    換，所以只能報繳玩具手槍等語（同上卷 129頁反面），被
    告雖以若為績效及獎金而栽槍予戊○○，應無提供不具殺傷
    力之玩具手槍之理云云，然此次係因九二一地震，戊○○想
    返家探視而欲主動報繳槍枝，被告一時準備不及，始以玩具
    手槍充數應付無疑。
(二)次查戊○○於調查站應訊時又稱：「我在92年 3月19日的筆
    錄中曾供述丙○○在88年 8月27、28日及88年11月2日、3日
    栽槍案要我擔下來，其中在我住所的性交易服務應為88年11
    月2日或3日，我在此予以補充更正，當時性交易完成後，該
    名應召女郎出我弟弟房間曾被我母親賴秀珍看見，因此她可
    以為我作證‧‧‧‧等語（同上卷第64頁），核與證人Ａ１
    、蔡俊雄前揭證述情節相符。再參以證人賴秀珍於警訊中證
    稱：「我自外面回來時，看見兩、三台私人轎車載戊○○回
    來，停在三合院前面之廣場，下車的有丙○○及4、5個警察
    、一名長髮女子及戊○○本人站在廣場，該名女子當時是站
    在靠蔡俊雄房間窗戶外廣場‧‧‧‧，後來員警有的坐在廚
    房內，有的站在後門，但戊○○及該名女子則不見蹤影，當
    時我曾向一名員警（姓名我不知道）詢問戊○○到哪裡去了
    ，該員警暗示我戊○○與那名女子正在從事性交易‧‧‧‧
    」等語（92他第 203號卷一第90、91頁），足見戊○○所述
    堪予採取，被告有此部分犯行，亦堪認定。至被告另舉證人
    戴慶明作證戊○○於91年、92年間因案被收押於南投所，戴
    慶明亦因案被收押於該所，並與戊○○同牢房，於其同牢房
    期間，戊○○曾對戴慶明訴說因丙○○查案嚴峻，致其走投
    無路，說要叫一些人串謀誣賴丙○○云云，經查戊○○於92
    年1月19日、92年5月28日及92年6月9日，固曾與戴慶明同牢
    房，有南投守在監所或出監所收容人資料表在卷可考 (本院
    前審卷(三)120─125頁），然戊○○於本院前審已堅決否認有
    對戴慶明為上開欲誣賴被告之言詞，且二人並無深交，衡情
    戊○○若要找一些人來誣賴被告，應不會向無關之第三者戴
    慶明告知之必要，是戴慶明個人片面之詞，實不足取，併予
    敘明。
六、關於事實二之（一）、（二）即丙、丁事實部分：
(一)證人戊○○於本案偵查中證稱：「91年 8月27日（星期日）
    我因林佑政強盜案遭臺中地檢署裁定交保七萬元，……我交
    保後以公用電話聯繫林世凌及丙○○，……後來因為我感念
    丙○○大老遠從南投趕來看我，想請他去ＫＴＶ喝酒，但丙
    ○○表示他當天當值，無法分身，所以丙○○先返回草屯分
    局，隨後我亦搭乘計程車至草屯分局與他碰面，……買洋酒
    及三、四樣小菜到草屯分局飲宴，當時在場者有丙○○、我
    、曾Ｘ鑫、丙○○刑事組的組員『阿勇』，後來草屯鎮『香
    港』理容ＫＴＶ總經理洪尉智（阿勇的同學）亦前來現場致
    意，丙○○喝到一半時便叫我到他辦公桌旁，拿出一張指證
    林佑政擁有槍枝的文件要我簽名蓋章做秘密證人，當時我並
    不曉得該文件是要栽槍給林佑政，因為丙○○表示這只是要
    借提林佑政讓他回來走走而已，我認為沒什麼關係才簽名，
    後來 8月底（30或31日其中一天）左右，丙○○駕駛其所有
    之豐田（TOYTA CAMRY2.2）墨綠色轎車至天鵝湖ＫＴＶ酒店
    找我，我坐他車子外出後，丙○○將車子停在草屯鎮○○路
    旁，從前座置物櫃中拿出裝有一把手槍及五發子彈之牛皮紙
    袋給我，要我栽槍給林佑政，並說目前借提時間未定，要我
    等候他通知時間及槍枝擺放位置，丙○○要我寫信先知會林
    佑政說丙○○會去借提他，並拜託他擔一把槍給丙○○作業
    績，我當場即將該牛皮紙袋收下，並於當天晚上寫信給林佑
    政，但我怕寫的太明顯事情會曝光，所以只在信中表示我的
    朋友丙○○會去看他」等語（見92他第203號卷一第35-43頁
    ），並有證人戊○○寄予證人林佑政之信函存卷（存於92偵
    第3918號尾卷第1頁）可稽。
(二)證人林佑政於本案警訊中證稱：「在91年 9月間，丙○○來
    借提我之前，我在台中看守所曾突然接獲戊○○寄來一封給
    我的平信，內容主要是問候我，在信最後他提到丙○○將會
    到台中看守所借提我，但並未提及丙○○借提我是何目的」
    等語（92他第203號卷一第184頁）、「我在接獲戊○○前述
    平信後約一個月左右，丙○○果然和他的同事二員共三人在
    上午（詳細日期我忘了）前來台中看守所借提我，主要目的
    是來詢問我涉案的強盜案件內容及詢問我是否尚有其他槍枝
    要報繳，在丙○○等至台中看守所借提我回草屯分局的偵防
    車上，丙○○問我有沒有前述查獲的五把槍以外的槍枝可以
    報繳，我回答他我沒有槍可以交，他即向我表示他會提供一
    把改造四五手槍（改造手槍俗稱「土狗仔」）給我，並要我
    將該槍擔下來表示槍枝是我的，以充作他的績效，當時我因
    害怕被他們刑求，迫於無奈只好同意，丙○○先借提我回草
    屯分局，並當場詢問我槍枝要擺哪邊比較好，我回答沒有適
    當處所可以擺放，擺放在我住處（南投縣草屯鎮○○里○○
    路 238號）好了，當時我在草屯分局內，丙○○並沒有馬上
    押解我回住所，而是在草屯分局內等待改造手槍送來，當時
    丙○○是向我表示要叫「阿豐」（及戊○○）帶前述槍枝來
    ，我聽他的意思即了解前述丙○○要我頂替所有之改造槍枝
    應該在戊○○那邊，但因我只是單純頂替丙○○栽槍而已，
    所以我並不清楚戊○○槍枝如何來，我也沒有詢問丙○○，
    後來在草屯分局內又等了一陣子，直到下午丙○○才從一只
    牛皮紙袋中拿了一把四五改造手槍給我看，並詢問我這把槍
    是否合適，我同意後丙○○及前述兩位同事就押解我回前述
    住處放槍，回到我住處後，我表示槍要放在二樓我的房間內
    ，但丙○○看過後，表示因之前台中市警察局第五分局人員
    才來我房間搜索過，如果有槍的話，早就被人搜走了，所以
    不適合擺放槍枝，丙○○看過二樓環境後，即指示我槍枝擺
    放在我弟弟B1之前的套房內浴室旁之透明小置物箱中，
    由丙○○自牛皮紙袋中將槍枝擺放在該箱內，上面再放一些
    鞋子作為掩飾，另兩名員警在旁觀看，最後由我手指該置物
    箱，丙○○自箱中取出該槍枝，全程由其中一名員警負責拍
    照，另一名在旁戒護，其後我又被押解回草屯分局製作筆錄
    ，並在筆錄中虛偽供稱該槍枝是賴嚴清交給我的，製作完筆
    錄後我即移送台中地檢署由承辦檢察官複訊後，還押台中看
    守所（同上卷第184頁反面、第185頁）、「在前述丙○○第
    一次借提我並作完筆錄後，丙○○表示要同案在押的我的弟
    弟B1頂替另一把槍枝，我即表示由我頂下來即可，丙○
    ○說這樣同一個人擔兩把槍不好，當時我再表示希望能跟我
    弟弟見面，丙○○即表示過一、兩天會再來借提我及我弟弟
    讓我們兄弟見面，不過大概過了一個多禮拜後某日（詳細日
    期我忘了）上午，丙○○才和兩名員警（其中一位上次借提
    時他也在場）借提我和我弟弟B1至草屯分局，不過我已
    忘記當時丙○○有無拿另一把要我弟弟B1頂替之四五改
    造手槍給我們看了。到了當天下午，丙○○及前述兩名員警
    即帶我及我弟弟回我前述住處，當時我父親林義峰也在家中
    ，並曾問我們回來作什麼，我回答要回來找一些東西，丙○
    ○就詢問我等槍枝擺放在何處較好，我印象中好像是我弟弟
    B1表示槍枝放在三樓加蓋鐵皮屋之天花板內，丙○○同
    意後，我爸爸就到二樓拿摺疊式鋁梯給我，但因我父親在場
    ，丙○○不敢將槍枝拿出來置放，經向我暗示後，我便要求
    我父親到樓下休息，我父親離開後，丙○○即從原夾在腋下
    之牛皮紙袋中取出一把四五改造手槍，並由他爬上鋁梯將槍
    枝置放在三樓天花板內，另兩名員警亦在旁戒護觀看，丙○
    ○等人再以前述手法要B1手指放槍之天花板拍照存證，
    丙○○再爬上將槍枝取出拍照，並將我等押解至草屯分局製
    作B1筆錄，並由B1頂替丙○○栽槍槍枝為B1所
    有」等語（見同上卷第185頁反面、第186頁）、「（問：（
    提示：編號 1至6男子相片影本6張）你前述於91年9月3日等
    兩次借提在場之員警是否在編號1至6的相片中？分別為誰？
    ）編號二是綽號『阿勇』的員警，91年9月3日是他和丙○○
    及編號1、編號5的兩名警員（名字不清楚）借提我並帶我回
    家中取槍，約一、兩星期後丙○○又和他們三人借提我及林
    建名，不過回到草屯分局後，編號 5的警員表示要到宿舍睡
    覺，所以是丙○○、『阿勇』和編號一的警員帶我和B1
    回家取槍」、「91年9月3日丙○○等借提我到草屯鎮碧峰里
    家中，當時除丙○○外，尚有『阿勇』和編號1、5的警員全
    程在場，到達我家時，丙○○等先帶我到我房間，後來丙○
    ○覺得不好，又和『阿勇』、編號1、5的警員一起把我帶到
    B1的房間（約4、5坪大小），他看完現場後，就把放置
    我子女鞋子等雜物的透明塑膠置物箱打開，先拿出鞋子，正
    好我父親回家上二樓，就由『阿勇』陪我父親下樓後，丙○
    ○在從他所攜帶牛皮紙袋拿出一把改造之四五手槍，把他放
    入前述透明塑膠置物箱，並把已經拿出的鞋子放在上面及蓋
    上蓋子，然後就要我以手指著該透明塑膠置物箱，由編號一
    之警員負責照相，編號五的警員負責戒護；約一、兩星期後
    ，丙○○、『阿勇』和編號1、5的警員又借提我和B1，
    但這次是由丙○○、『阿勇』和編號 1的警員從分局帶我和
    B1回草屯鎮碧峰里家中取槍，丙○○有問我和B1槍
    枝要擺在哪裡，B1說放在我家三樓加蓋鐵皮屋（約4、5
    坪大小）之天花板，丙○○即同意。丙○○、『阿勇』和編
    號 1的警員就一起帶我和B1到三樓，我要我父親去拿鋁
    梯，我父親放好鋁梯後，我就要他離開，這時丙○○就從他
    腋下牛皮紙袋中拿出另一把改造之四五手槍，自行爬上鋁梯
    並將前述改造之四五手槍放到天花板上，要B1指著放置
    槍枝的地方，由「阿勇」負責戒護，編號 1的警員負責照相
    後，丙○○再爬上天花板拿下該改造手槍拍照，然後就押解
    我和B1回草屯分局，由丙○○和『阿勇』詢問、製作我
    涉嫌搶奪部分之筆錄，至於槍枝部分是由B1被詢問，所
    以是那些警員詢問、製作我不清楚」等語（見92年度偵字第
    3918號第140頁反面、第141頁）、於偵查中證稱：「（問：
    你在91年9月3日在你家查到一支改造四五手槍？）是」、「
    （問：該手槍如何來？）丙○○」、「（問：他何時給你？
    ）他借提我出來帶回分局拿出一把槍叫我擔下來，我們回家
    之後，就把槍放在我兒子的鞋櫃裏」、「（問：丙○○是何
    時叫你擔一支槍？）在去草屯分局的車上」、「（問：丙○
    ○槍從哪裡出來的？）我只看他拿一個牛皮紙袋，裡面就有
    槍，我在草屯分局裏看到的」、「（問：在你家查獲的情形
    ？）回到我家之後，丙○○問我說槍放哪裡，我告訴他槍放
    我房間，他說第五分局才到我房間搜索他說這不適合，我告
    訴他我弟弟房裡，房間有一個透明置物箱，原本放我兒子的
    鞋子，丙○○就說把槍放在這裡好，就把一些鞋子先拿出來
    ，把槍放入，再把鞋子放進去，再將置物箱放回原處，他就
    叫我指置物箱照相，再把蓋子打開照一張，鞋子拿來再照一
    張，然後就載我回去做筆錄」、「（問：為何你弟要頂一支
    槍？）丙○○要叫我弟弟出來擔一支槍，我告訴他說我來擔
    就好，他說一人擔二支槍不好」、「（問：取槍的經過？）
    丙○○在車子就問我們說槍要放在哪裡，我忘記了是我還是
    我弟提議說要放在我家天花板，回到家我爸在家，我叫我爸
    拿樓梯，原本我父站在旁邊看，但丙○○也不敢動，我就叫
    我爸下樓，丙○○他就爬樓梯上去，把槍放入天花板上，把
    樓梯搬走，叫我弟指天花板拍照」等語（見92他第 203號卷
    一第314至316頁）。
(三)證人B1於警訊中證稱：「答：在91年 9月間，南投縣警
    察局草屯分局刑事組員丙○○及兩名警察突然到臺中少年戒
    治所借提我，在戒治所現場並沒有向我說明借提我的原因，
    後來警車又開到台中看守所借提我哥哥林佑政，當兩名警察
    借提林佑政時，車上只剩下我及丙○○，丙○○就在車上向
    我表示要帶我去取槍，我即明白他是要栽槍叫我頂替，因我
    內心會害怕，所以我就答應丙○○的要求，後來我和林佑政
    兩人即遭丙○○等員警押解至草屯分局，……之後丙○○告
    訴我及林佑政在借提我之前，他已經借提過林佑政一次，林
    佑政已經頂替一把丙○○他自己栽的四五改造手槍，現在我
    要再頂替另一把同樣四五改造手槍，之後我和林佑政就由其
    他組員警先製作我們二人搶奪案件的筆錄，……後來丙○○
    就過來向我們說他去找前述要栽給我的四五手槍很難找，在
    借提我的前一天他已找到一把同樣型式的四五手槍，丙○○
    隨即從他座位後面鐵櫃中取出該把已用黑色塑膠袋裝好的槍
    枝給我看，我就問丙○○是不是要回我家了，丙○○叫我再
    等一會，到了當天下午 3點多左右丙○○及前述借提我的兩
    位員警帶我和林佑政回我前述南投縣草屯鎮○○里○○路23
    8 號住所，在返回我家的路途中，丙○○問我及林佑政槍放
    在何處比較好，因為台中市第五分局曾兩次到我家搜索，第
    一次我們不在家，沒有找到我們，第二次我們同案四名共犯
    （包含林佑政）躲在我三樓加蓋鐵皮屋的天花板內，台中市
    第五分局員警也沒有找到我們，所以丙○○即表示要將栽給
    我的改造四五手槍放在我家三樓加蓋鐵皮屋的天花板內，我
    們回到家後……我就叫我父親林義峰拿摺疊式鋁梯給我，我
    便叫他到樓下，丙○○即將原來拿在手中用黑色塑膠袋裝好
    的槍枝，自己爬上鋁梯將槍枝放在天花板內，並要我以手指
    指向放槍枝的的天花板照相取證，丙○○再爬上鋁梯將槍枝
    取出放在地上，要我再指向槍枝由其他員警再拍照一次，丙
    ○○隨後將該把槍拿給我，問我會不會使用它，以免到時候
    法官問我時要我當場表演，我會沒有辦法處理，我立刻將槍
    枝滑套向後拉了兩次，表示我會使用……，再押解我們兄弟
    至草屯分局並製作我的筆錄，但是當我要製作筆錄時，我發
    現丙○○早已將筆錄以電腦製作完成，只是問我一些細節，
    並要我將槍枝推稱是同案共犯賴顏清所有的，我即遵照丙○
    ○指示在筆錄上簽名捺印，做完筆錄後，丙○○再以一對一
    對答的方式錄音，其後並製作槍枝扣押及照相動作」等語（
    見92他第203號卷一第319、32 0頁）、於偵查中證稱：「（
    問：你91年9月18日你有會同警察在草屯鎮○○路238號尋獲
    一支改造四五手槍？）是」、「（問：該手槍來源？）丙○
    ○拿的，就是他栽給我的槍」、「（問：情形如何？）他在
    去年 9月中旬他提借我，他還借提我哥，有二名員警去借提
    我哥時，只有我與丙○○在車上，丙○○告訴我說要去取槍
    ，我就知道他的意思就是栽槍給我，我知道我們已沒有槍他
    就說我哥已經拿出一把槍，所以我就知道他就要我頂槍」、
    「後來到草屯分局製作搶奪強盜筆錄，作完之後，丙○○跟
    我說四五型手槍找很久了，隨後就從身後的櫃子裡，拿出一
    個黑色塑膠袋，告訴我槍在這裡，我問他是不是要回家，他
    說等一下。等到 3點多就帶我哥回家，在中途丙○○說槍放
    哪裡好，我說放在天花板，因為之前第五分局到我家找過第
    一次我們不在家，第二次我及我哥、張忠成、張忠成的朋友
    ，躲在天花板，沒有被找到，第五分局沒有找過那地方，所
    以將槍放在天花板，我們就回家，我爸看我回來，問我幹什
    麼，我說要拿東西，叫他拿樓梯給我，並叫他下樓，我爸下
    樓，丙○○先爬上去把槍枝放上天花板，叫我指天花的洞照
    相，再把槍拿下放在地上，叫我指著槍再拍照。他問我會不
    會使用槍，我就把槍滑套拉了二下，這表示我會用槍，再把
    槍還給丙○○，我們下樓，我爸拿酒下來，丙○○有喝，我
    及我哥也喝，之後我們回草屯分局製作筆錄，筆錄也快完成
    了，他只問一些細節，例如第五分局為何沒有查到這一支槍
    」、「（問：作筆錄有錄音？）是筆錄做完後，再錄音」等
    語（同上卷第323至325頁）。
(四)證人即證人林佑政、B1之父林義峰於偵查中證稱：「（
    問：B1借提回來你有全程在場？）答：草屯分局的人直
    接走到三樓，因為我臥室在三樓，有一位姓柯的警察叫我迴
    避」、「（問：你最近有與柯姓員警見面？）在一個月前，
    他開一臺黑色轎車到我家，叫我上車，我們在車上，他告訴
    我說如果有一天要開庭，要我說他沒有帶東西到我家去。我
    就問他為什麼，他回答說怕我兒子咬他。我跟他說不是戊○
    ○咬你嗎，他說戊○○的事情形已經告一段落了，怕我兒子
    會咬他，我跟他說要問我兒子，他就說不必了，因為之前會
    客時我兒子跟我說栽槍的事情，所以我問柯警員，到底要叫
    什麼，他就說為了槍枝的事情，他說槍枝多一支也是一樣刑
    期，少一支也是一樣的刑期，然後他說叫我出庭作證說他到
    我家時沒有帶任何東西，我就回答說要問我兒子，他就說不
    必了，就載我回家」等語（見92他第203號卷二，第176頁反
    面、第178頁）。
(五)證人李義勇於警訊中證稱：「在91年下半年，約在8月底9月
    初及 9月中（詳細時間我均記不清楚），小隊長丙○○曾先
    後借提人犯林佑政及B1兄弟二人，都是由丙○○率本小
    隊洪秋田、陳誌苑及我本人去借提的，但借提原因我們都不
    清楚，是丙○○要我們去借提林佑政前由他跟我們說的，丙
    ○○表示林佑政因涉及強盜案槍枝案所以才要借提他；第一
    次是到臺中看守所（或臺中監獄我記不清楚）借提林佑政後
    ，押解林佑政返回草屯分局，我印象應有製作筆錄，到了下
    午丙○○率領陳誌苑、我及在押人犯林佑政，至林佑政位於
    南投縣草屯鎮碧峰里（詳細住址我記不清楚）之住所取槍，
    當時我們到達林佑政處所時，其家中有祖父在場，丙○○派
    我留在樓下陪他祖父，過了沒多久，丙○○及陳誌苑即押解
    林佑政取出一把黑色改造四五手槍，然後我等即返回草屯分
    局，由丙○○一人自行製作林佑政筆錄；第二次在91年 9月
    中，丙○○又找了我等小組 4人，表示要至林佑政的弟弟B1
    還有槍枝，要到臺中少年監獄借提他，所以我們同樣也
    將B1押解返回草屯分局，並由莊國明偵查員先製作機車
    搶奪案之筆錄，至於槍枝案的筆錄有無製作我並不清楚，下
    午再由丙○○帶我及陳誌苑至B1的處所（同前述林政佑
    住所）取槍，當時B1的父親在家，當時B1先和他的
    父親聊天，我在旁邊戒護，然後丙○○接著押解B1上樓
    要取槍，後面先跟著陳誌苑、我及B1的父親，丙○○和
    陳誌苑先押解B1到三樓取槍，我和B1的父親在二樓
    停留了一下由他父親簡短介紹二樓房間後，我才到三樓，就
    看到B1手指著天花板，由陳誌苑拍照後，完成取槍，隨
    後我等即返回草屯分局，由丙○○自行製作B1筆錄，前
    述二件槍枝案均由丙○○指定陳誌苑移送至臺中地檢署」、
    「在前述林佑政、B1兄弟因案羈押在臺中看守所及少年
    觀護所後，有一天戊○○突然帶小菜及酒前來草屯分局刑事
    組與我們大家閒聊，當時我心想戊○○就前述林佑政、B1
    兄弟之案件亦有關連，為何會出現在草屯分局，然後由丙
    ○○向我們介紹戊○○，我才知道有戊○○這個人，洪于智
    是我國中及高中的同學，當時他比較晚到，然後洪于智也向
    我表示戊○○和我們同一屆的，我們大家就在那邊閒聊，我
    印象中戊○○好像說他有事起身先走」、「（問：據本組調
    查，你等在借提林佑政回住所取槍時，你曾至樓上，後由丙
    ○○要你至一樓找林佑政的祖父會同取槍，有無此事？）我
    印象中我都是在一樓陪林佑政的祖父聊天，至於我有無至樓
    上，我已記不清楚了，我只確定取槍的過程及拍照我本人在
    一樓，並沒有看到在何處起出槍枝」、「（問：據本組調查
    ，你等在借提B1至其住所起出槍枝時，你曾至三樓會同
    取槍，有無此事？）我確實有到三樓，當時我到三樓之後，
    只看見到鋁梯已架好，B1站在梯子上手指著天花板，由
    丙○○指示陳誌苑將前述動作拍照取證」、「（問：當時你
    們前往B1住所取槍時的槍枝是否就是放置在B1手指
    之天花板內？）我當時並不清楚，丙○○指示陳誌苑第一次
    拍照B1手指天花板取證時，我的確沒有看到有任何槍枝
    ，而在丙○○指示陳誌苑第二次拍照B1手指天花板取證
    前（當時天花板已由B1打開），我看到丙○○拿一把手
    槍交給B1，由B1放在天花板內，再由陳誌苑第二次
    拍照取證，因我當時的想法是，我等從草屯分局押解B1
    至其住所取槍時，我未曾看丙○○手上有拿任何顯露於外的
    任何槍枝，但到了B1家中我們要到樓上取槍時，因我跟
    他父親曾在二樓短暫停留較晚上去，我不知道他們是在那個
    地方取槍，只知道丙○○交給B1一把手槍放在天花板的
    地方，我當時覺得的此舉不太妥當。並非在原地（天花板）
    取出，所以我立即就掉頭離開。到一樓，等到丙○○小隊長
    等人取完槍後，印象中是由我開車返回草屯分局，如我前述
    ，是由丙○○單獨詢問製作筆錄後，再將B1還押」、「
    （問：據本組調查，林佑政、B1的住所在丙○○借提他
    們之前，早已遭臺中市警方搜索數次，為何還能在他家中天
    花板中取出槍枝？）我想應該是丙○○跟B1講槍放在天
    花板比較合適的，但是實際的原因我不是很清楚，因為前述
    為何要借提林佑政及B1都只有丙○○小隊長才知道，我
    們對於丙○○小隊長借提林佑政、B1兄弟的實際原因完
    全不知道，指示我們同在一小隊，由他指揮參與借提的」等
    語（見92偵第3918號卷第188頁反面至第190頁）、於偵查中
    證稱：「第一次我真的不知道，第二次我也不確定槍枝是從
    哪裡來。我沒有看到丙○○帶什麼東西，後來回想他好像有
    帶一個牛皮紙袋」等語（同上卷第 192頁），並於檢察官偵
    訊及本院前審審理中證稱上開陳述屬實（見92偵第3918號卷
    第192頁、本院前審卷二第199頁）。
(六)證人張文上於警訊中證稱：「（問：是否認識南投縣草屯鎮
    民林佑政、B1？交往關係？有無生意或金錢往來？）認
    識，我是透過從前的鄰居張忠成於三年多介紹認識林佑政、
    B1兄第二人，張忠成並曾帶他們二人至我開設之「美麗
    人生」美容護膚店消費，我剛開始與他們二人並不熟識，但
    是後來他們和一些人無所事事都住在我的店裡，幫忙我看店
    ，我只單純提供他們食宿，並沒有給他們薪水，除此之外，
    我與他們兄第二人並沒有金錢往來」、「（問：你曾否看見
    林佑政、B1二人持有制式或改造槍械？）沒有，我不曾
    看過林佑政、B1二人兄弟二人持有制式或改造槍械，他
    們當時雖然在我『美麗人生』店裡幫忙，但是都僅是單純幫
    我的忙，他們在店外究竟在做什麼我並不清楚，另外自從我
    後來知道他們二人有吸食海洛因及安非他命的習慣後，因為
    我很討厭人家吸食毒品，所以我就請他們離開（見92偵第39
    18號卷第 280頁反面）、「（問：你曾否向草屯分局刑事組
    丙○○檢舉林佑政B1兄弟二人持有槍械？）答：沒有，
    但是林佑政、B1曾供出遭警查獲之槍械是我所有，我並
    曾因該案出庭作證」、「（問：你曾否向丙○○告知林佑政
    、B1兄弟二人持有槍械？）沒有，我僅曾於今年因前述
    林佑政、B1持有槍械案件第二次至地院開庭時，因法官
    曾提示他們遭查獲的槍械相片給我看，我回去之後曾告訴丙
    ○○，戊○○綁架我時所持有的槍械，跟法官拿給我看的相
    片很像，我並沒有向丙○○提過林佑政、B1兄弟持有槍
    械」等語（見同上卷第281頁），於偵查中具結證稱：「（
    問：你有看過林佑政及B1持有槍枝？）沒有。除了工作
    以外時間我不會與他們往來」、「（問：有告訴丙○○說林
    佑政及B1持有槍枝？）沒有。我曾因林佑政案件到臺中
    地院開第二次庭時，法官給看槍枝的相片，我有跟丙○○講
    有1支槍跟戊○○綁架我的那1支很像」等語（見同上卷第28
    2 頁），是堪信證人張文上確未曾向被告檢舉或提過證人林
    佑政、B1持有槍械之情，則被告借提證人林佑政、林建
    名已屬無據，其原因、理由為何誠非無疑？又被告在製作證
    人B1持有上開槍枝筆錄時，多次問及「為何其他單位未
    搜出」之內容，此亦不符常情。
(七)證人張文上雖於原審審理中證稱曾見過林佑政、B1拿過
    槍及曾經將此事告訴過被告云云，惟與其於警訊及偵查中所
    述不符，顯係迴護之詞不足採信；證人李義勇雖於原審審理
    中證稱：「（問：第二次借提林佑政、B1，你是否有參
    與？）有，先借提林佑政、然後押解林佑政到台中少監去借
    提B1，有我、陳誌苑、洪秋田及被告，然後等借提出來
    快中午時回分局用餐，然後由被告帶陳誌苑及我押解B1
    到他家取槍，林佑政印象中好像沒有去，然後到了之後，印
    象中是由被告押解B1跟陳誌苑先到三樓，我聽他們講三
    樓是B1的房間，我是從後面上去的，上去時，看到被告
    已經完成取槍過程，然後再做拍照的動作」、「（問：取槍
    過程你有無看到？）我是看到被告拿了壹把槍給B1，我
    沒有仔細聽，當時被告應該是拿槍給B1確認，之後再放
    回天花板拍照完成蒐證，我只有看到拍照蒐證的過程」、「
    我所看到的被告確實有將槍交給B1看，結束之後好像是
    為了完成蒐證，所以將槍重新放回天花板拍照存證，印象中
    好像是被告將槍放回天花板的」、「（問：當時你看到被告
    拿槍給B1看的時候，天花板是打開或是完整的？）是打
    開的」云云，（見原審卷二第197至199頁），核與其於偵查
    中所證述情節不符，經原審提示其於警訊中所製作筆錄是否
    看過且簽名，筆錄是否實在，證人李義勇答稱當初所描述的
    均是事實等語（見原審卷二第199、200頁），證人李義勇事
    後翻異前詞，應係迴護之詞，不足採信。證人陳誌苑雖於原
    審審理中證稱：「因為轄區內有發生汽車旅館等持槍強盜案
    ，承辦人員是李義勇，他得到線報是林佑政等人涉案，有報
    告給小隊長及被告」云云，惟證人陳誌苑、李義勇於警訊中
    均已證稱：不知道借提證人林佑政、B1之原因及理由等
    語明確，證人陳誌苑前後供述不一，已難採信；且證人陳誌
    苑、李義勇既與被告為同一組員，如為正常之查緝槍枝行動
    ，豈有不知道為何行動之理？另證人林佑政、B1之筆錄
    均由被告一人單獨製作，此有該些筆錄附卷可稽，既係回草
    屯分局始製作筆錄，何以證人林佑政、B1均由被告一人
    單獨製作筆錄，而非由證人陳誌苑所稱承辦人李義勇製作筆
    錄？此均有違常情；證人陳誌苑、李義勇雖均於原審審理中
    到庭證稱並無栽槍情事云云，惟此部分顯係事後迴護之詞，
    不足採信。
(八)證人洪秋田於警訊中證稱：「借提林佑政那次，等我們返回
    草屯分局刑事組後，林佑政女朋友已在裡面吃便當，當時林
    佑政曾表示他牙齒痛，我即替他至藥局購買止痛藥，後來我
    就跑去睡覺，起來之後變成林佑政與他阿姨在講話，他阿姨
    並要拿錢給林佑政，經我制止後遂作罷」、「（問：你等四
    人借提林佑政途中，有無通知其女朋友先行到場？）借提林
    佑政途中，我曾見丙○○將其手機交給林佑政使用，惟林佑
    政係撥打給何人，我並不清楚」等語（見92偵第3918號卷第
    155、156頁），是按常情，押解人犯前往起出槍枝，莫不恐
    人犯逃跑或有人劫囚而應保密行事，豈有讓人犯大張其鼓呼
    朋引伴前來之理？是被告如未與證人林佑政談好條件，則如
    何可能將自己之手機借予證人林佑政撥打使用，復可聯絡其
    親友到場之理？
(九)另辯護人雖以被告借提林佑政查緝槍枝之時間係91年9月3日
    ，而戊○○寄予林佑政之信函於91年9月6日始寄達，為被告
    借提證人林佑政查緝槍枝之後，因認此部分證人戊○○所述
    不實云云；惟上開信函雖於91年9月6日始寄達予證人林佑政
    ，然證人戊○○係確有寄信予林佑政，告知丙○○將前去看
    他，果然丙○○即前去借提林佑政，是尚難以前揭信函送達
    證人林佑政為被告借提證人林佑政查緝槍枝之後，即認證人
    戊○○所證不實。
(十)綜上所述，證人戊○○、林佑政、B1就被告要求渠等配
    合擔槍部分情節互核相符，且證人戊○○所述曾於上開時間
    前往草屯分局與被告、證人李義勇飲酒等情，亦與證人李義
    勇所述情節相符，證人戊○○所為證述即非無據；證人林佑
    政證稱被告確有攜帶牛皮紙袋前往其家中亦與證人李義勇於
    偵查中所為證述互核一致，證人林義峰亦證稱其住處三樓天
    花板前已經臺中市第五分局搜索過，並無查獲槍枝等語，佐
    以臺中市政府警察局第五分局於91年 8月24日至證人林佑政
    、B1位於南投縣草屯鎮○○路 238號住處搜索，並未搜
    得應扣案物品，當時證人林義峰確有在場，此亦有該局搜索
    筆錄一份附卷（附於臺中地方法院92年度少訴字第 1號案件
    臺中市警察局第五分局刑案偵查卷宗內）可參，證人林政佑
    於91年 8月24日為警查獲後，即入監執行，此有證人林佑政
    之臺灣高等法院被告全國前案紀錄表一份附卷足憑，且被告
    查獲證人林佑政、B1放置槍枝之地點，依一般搜索常情
    ，當非難以發覺，是臺中市警察局第五分局警員執行搜索時
    豈會未為查獲，證人林佑政亦無何可能於 8月24日入監服刑
    後，又放置槍枝於其住處內，證人林義峰雖於警訊中證稱：
    最後一次警方搜索你住處至林佑政、B1被逮捕的期間，
    林佑政、B1曾在半夜回去過一、二次等語，惟林佑政已
    於當日為警逮捕，當無可能再半夜回去之可能，證人林義峰
    此部分之證述，應係誤記所致。綜合上情，堪信證人戊○○
    、林佑政、B1所述應為真實。此外，復有證人戊○○寫
    予證人林佑政之書信一紙（附於中機組案宗一附件五）、刑
    事自首狀（附於92他第 203號卷一第11、12頁）、證人戊○
    ○以秘密證人Ａ１身份製作之檢舉筆錄及真實姓名對照表各
    一份、證人林佑政起槍照片六幀（附於91偵第 18686號卷第
    17至19頁）、證人B1起槍照片六幀（附於中機組案宗二
    第72至74頁、第107、108頁）附卷可稽，此部分事證明確，
    被告犯行堪予認定。
七、關於詐取緝槍獎金部分：
(一)被告因查獲證人林佑政非法持有改造槍械案，分別取得 8百
    元、1千9百60元之獎金、查獲證人B1非法持有槍械案取
    得1千9百60元之獎金、87年 6月30日因查獲證人戊○○非法
    持有制式手槍 1支案，取得2千5百元獎金，此有南投縣政府
    警察局草屯分局92年11月7日投草警刑字第09200019080號函
    附被告自87年至91年因查獲槍枝所得獎金相關資料附卷（附
    於92偵第3918號卷第83至108頁）可憑（另因於87年年 5月1
    日查獲戊○○非法持有制式手槍記功 1次，見警察人員人事
    資料簡歷表，附於中機組案宗二第289頁）。
(二)證人洪秋田於警訊中證稱：「（問：你等查獲前述林佑政兄
    弟非法持有改造槍械案件，有無領取破案獎金？）有的，獎
    金領取及發放都是由小隊長丙○○或李義勇承辦，只要有獎
    金下來，李義勇即會指示丙○○獎金如何分配，丙○○有時
    會指示均分成四份，有時則會先扣除少部分公積金再均分成
    四份，惟通常獎金領取及發放都是很多案件一起下來，所以
    我也不清楚該二件槍械案件，我總共領取多少獎金」等語（
    見92偵第3918號卷第157頁）。
(三)證人劉滉潾於原審審理中證稱：「88年2月1日到任（草屯分
    局刑事組組長），91年10月 1日離職」、「（問：犯人如自
    動報繳槍枝，檢察官指揮借提，是固定或輪派？）通常由我
    指派，但在指派時，會考量偵查員與被告是否熟識，案件性
    質，除非檢察官有特別交代」、「（問：警政署核發的獎金
    ，你任期間是全部歸公積金？）不一定，沒有強迫一定要納
    入公積金，有時是提撥一定比例，有時則否」、「（關於林
    佑政獎金，被告是否有領獎金？）應該是由被告領取，被告
    領取之後做何處理，有無納入公積金，我不清楚」等語（見
    原審卷二第151頁）。
(四)綜上所述，緝槍獎金並非一定納入公積金使用，縱有納入公
    積金使用，亦是提撥少部分比例納入，並非全部納入，且公
    積金之提撥亦不具強制性，亦經上開證人證述明確；被告雖
    辯以上開緝槍獎金均納入公積金，伊並無領取云云，惟上開
    獎金均係被告領取，此有上開獎金之印領清冊在卷可稽，被
    告領取上開緝槍獎金後，欲如何使用分配，為其自由，當不
    能以其將獎金納入公積金，即謂上開獎金非其所領取，且亦
    無證據證明被告上開獎金確全數納入草屯分局公積金使用；
    另被告辯以：伊沒有必要為了少數之緝槍獎金栽槍云云，然
    被告既負責肅槍業務，對於查獲槍枝之獎勵（如記功、嘉獎
    、緝槍獎金等）自知之甚明，如績效良好，自可獲得上級長
    官之肯定，亦較易有高昇之機會，而獲得緝槍獎金亦為其明
    知，是被告與前揭證人合作或栽槍之方式為詐術，並領取上
    開緝槍獎金，以縱非以獲得緝槍獎金為其主要目的，然亦無
    解其詐取緝槍獎金之事實，被告上開辯顯係卸責之詞不足採
    信。又本件秘證證人Ａ１屢經原審、本院前審及本院傳拘無
    著，且其待證事項亦已明確，被告辯護人聲請再予傳喚即無
    實益；再證人戊○○於87年5月1日經草屯分局借提後，於20
    時59分解還南投看守所時，並未攜帶現金或其他物品等情，
    有台灣南投看守所投所字第0930003168號函可憑（附本院前
    審卷二第13 1頁），是被告之辯護人聲請再發文函查證人戊
    ○○解還看守所時，有無攜帶物品乙節，即無必要，均併此
    敘明。
八、查被告於77起在草屯分局草屯派出所擔任警勤區警員，於84
    年調任草屯分局刑事組偵查員，88年升任草屯分局刑事組小
    隊長，負責查緝槍枝等業務，為依法令從事公務之人員。又
    槍砲彈藥刀械管制條例業於94年 1月26日修正並公布實施，
    原條文第7條第4項並未修正，此部分應適用修正後之條文；
    惟原條例第11條則已刪除，改列於修正後之第 8條，修正後
    之第8條第4項法定刑為三年以上十年以下有期徒刑，併科新
    台幣七百萬元以下罰金，較修正前第11條第 4項法定刑為一
    年以上七年以下有期徒刑，併科罰金新台幣七百萬元以下罰
    金為重，依刑法第2條第1項但書規定，此部分則應適用修正
    前之規定。核被告丙○○所為：（一）甲事實部分之犯行，
    係犯刑法第 165條使用偽造之證據罪、第216條、第213條之
    行使登載不實公文書罪，修正後槍砲彈藥刀械管制條例第 7
    條第 4項之未經許可無故持有制式手槍罪（檢察官誤載為修
    正後槍砲彈藥刀械管制條例第11條第 4項），貪污治罪條例
    第 5條第1項第2款之詐取財物罪；（二）乙事實部分之犯行
    ，係犯刑法第 165條使用偽造之證據罪、第216條、第213條
    行使登載不實公文書罪、第231條第3項之公務員包庇他人媒
    介女子與人性交罪，貪污治罪條例第5條第1項第2款、第2項
    之詐取財物未遂罪，檢察官雖未論及此一部分涉犯貪污治罪
    條例第5條第1項第2款、第2項之詐取財物未遂罪，然此部分
    既與前開判決有罪部分有連續犯之裁判上一罪關係，本院自
    得審究，併此敘明。（三）丙、丁事實部分之犯行，均係犯
    刑法第 165條使用偽造之證據罪、第216條、第213條之行使
    登載不實公文書罪，修正前槍砲彈藥刀械管制條例第11條第
    4項持有可發射子彈具有殺傷力之改造手槍罪、第12條第4項
    之持有子彈罪，貪污治罪條例第 5條第1項第2款之詐取財物
    罪。被告偽造關係他人刑事案件被告證據之低度行為，為行
    使之高度行為所吸收、明知不實事項登載於職務上所掌管公
    文書之低度行為為行使該公文書之高度行為所吸收，均不另
    論罪；被告為公務員，假藉職務上之權利，故意犯刑法第16
    5條後段之使用偽造證據罪，依刑法第134條前段規定應加重
    其刑；被告於甲、乙事實部分及丙、丁事實部分各先後持有
    可發射子彈具有殺傷力之槍枝，並多次使用偽造之證據、明
    知不實事項登載於職務上所掌管之公文書、利用職務上之機
    會詐取財物等犯行，時間緊接，方法相同，觸犯構成要件相
    同之罪，顯係基於概括犯意為之，均為連續犯，各應依刑法
    第56條之規定，甲、乙事實部分及丙、丁事實部分各以一罪
    論，並均加重其刑，且就使用偽造證據罪部分遞加重之。又
    被告所犯貪污治罪條例第 5條第1項第2款之利用職務詐取財
    物罪，其所圖得財物雖在五萬元以下，但依其犯罪情狀，情
    節並非輕微，故不依該條例第12條第 1項規定減輕其刑。被
    告以一行為同時持有具殺傷力之改造手槍及制式子彈（丙事
    實部分），為想像競合犯，應依刑法第55條規定從一重論以
    持有具殺傷力之改造手槍罪；被告所犯持有制式手槍、可發
    射子彈具殺傷力之槍枝、使用偽造之證據、包庇性交易、明
    知不實事項登載於職務上所掌管之公文書、利用職務上之機
    會詐取財物等罪間，有方法結果之牽連關係，依刑法第55條
    之規定，應從較重之利用職務上之機會詐取財物罪處斷。被
    告甲、乙事實部分所犯利用職務上之機會詐取財物及丙、丁
    事實部分所犯利用職務機會詐取財財物，時間相隔有二年十
    月之久，丙、丁部分係因證人林佑政犯案後被告乘機另起犯
    意所為，二者之犯意顯難認係概括，不能認係連續犯，應分
    論併罰之。原審予以論罪科刑，固非無見，惟：１、於事實
    欄所載其他犯罪部分，原審雖亦予被告論科，但被告並無對
    許憲豪栽槍（詳如後敘），乃原審另認被告有對許憲豪為栽
    槍之行為，而一併論罪，尚有未洽；２、被告上揭甲、乙事
    實部分及丙、丁事實部分不能認係概括犯意，應分論併罰，
    然原審以連續犯論以一罪，即有未妥；３、槍砲彈藥刀械管
    制條例業於94年 1月26日修正公布，原審未及比較適用；４
    、被告就被訴侵占非公用財物部分，尚難證明而應為無罪（
    詳後敘），原審併予論罪，亦屬不當；５、就應追繳沒收之
    金額原審主文、事實均載為7220元，惟理由中則計為6420元
    ，前後齟齬，亦屬疏失。被告執詞上訴就此部分否認犯行，
    固非可採，及公訴人以原審量刑過輕為由提起上訴，亦非有
    據，雖均未指摘及此，然原判決既有上揭可議，仍屬無可維
    持，應由本院將原審就此部分之判決撤銷改判。爰審酌被告
    犯罪之動機、目的，身為執法人員竟知法犯法，僅為自己升
    遷及獎金，誣陷他人犯罪，所犯情節重大及次數眾多，嚴重
    影響司法信譽及人民對司法情感，所生危害甚鉅，犯罪後猶
    飾詞狡辯意圖卸責，更意圖影響證人，犯罪後毫無悔意等一
    切情狀，分別量處如主文第二項所示之刑，並諭知罰金易服
    勞役之折算標準及定其應執行之刑，以茲懲儆。被告上開違
    反貪污治罪條例犯行，既經本院宣告有期徒刑以上之刑，應
    依同條例第17條規定，宣告褫奪公權。另被告所詐取之緝槍
    獎金合計7千2百20元（戊○○部分 2千5百元，林佑政部分8
    百元、1千9百60元，B1部分1千9百60元），應依貪污治
    罪條例第10條第1項、第2項規定予以追繳發還內政部警政署
    （8百元部分）及南投縣政府警察局（另 6千4百20元部分）
    ，如全部或一部法追繳時，應以其財產抵償之。
乙、不另為無罪部分
一、公訴意旨略以：
(一)被告未經許可持有具殺傷力之改造玩具手槍 2枝（槍枝管制
    編號分別為：0000000000、0000000000號），並先後於87年
    2月10日13時 5分許、2月11日14時30分許，以提供槍枝給戊
    ○○報繳，戊○○則坦承槍枝為其所持有之模式，將上開槍
    枝分別置於戊○○指定之南投縣草屯鎮○○路42號右側花園
    及中投公路烏溪段，再借提在南投所羈押之戊○○外出予以
    起出並拍照存證，而偽造關於戊○○違反槍砲案件之證據且
    使用之，嗣於同日返回草屯分局，並由被告先後製作不實之
    警訊筆錄，進而移送南投地檢署偵辦（87年度偵字第760 、
    775號），因認被告涉犯槍砲彈藥刀械管制條例第17條第2項
    、第11條第 4項栽贓誣陷他人持有具殺傷力之改造手槍罪嫌
    ，刑法第134條、第165條之偽造刑事證據罪嫌、第 216條、
    第213之行使偽造公文書等罪嫌。
(二)被告於87年5月1日允許戊○○與應召女郎在「佳樂汽車旅館
    」為性交易而包庇之；復將其於不詳時、地未經許可持有之
    西班牙LLAMA廠制式手槍一枝（槍枝管制編號： 0000000000
    號），放置於戊○○位於南投縣草屯鎮茄荖山戊○○祖母墓
    地旁之空地，栽槍誣指戊○○持有上開槍枝，因認被告涉犯
    刑法第231條第3項之包庇性交易罪嫌、槍砲彈藥刀械管制條
    例第17條第 2項之栽贓誣陷他人持有具殺傷力之改造手槍罪
    嫌。
(三)被告於91年9月3日，在南投縣草屯鎮○○路 238號林佑政住
    處，將其於不詳時、地未經許可持有具殺傷力之改造四五手
    槍1枝，置於林佑政住處浴室旁之透明小置物箱中；於91年9
    月18日在上開地點，將其於不詳時、地未經許可持有之具殺
    傷力之改造四五手槍 1枝，置於B1上開住處三樓之天花
    板內，因認被告涉犯槍砲彈藥刀械管制條例第17條第 2項之
    栽贓誣陷他人持有具殺傷力之改造手槍罪嫌。
(四)被告於88年 1月24日至B2位於南投縣草屯鎮○○路底
    巷41號住處搜索之機會，在三樓房間中，趁B2不注意之
    際，從身上取出其未經許可持有且具殺傷力之貝瑞塔制式手
    槍1枝（槍枝管制編號：0000000000號）及制式子彈3發，藏
    放於床頭櫃中，再予以起出，而偽造關係B2違反槍砲彈
    藥刀械管制條例案件之證據並使用之，且將B2帶回草屯
    分局後，丙○○於製作筆錄時，指示B2稱上開槍、彈是
    李志強寄藏，並告訴B2依其指示供述可以判輕一點，B2
    因害怕，乃同意丙○○之要求，而配合被告製作不實筆
    錄，嗣經移送臺灣南投地方法院少年法庭（89年度少調第31
    號、88年度少訴字第 8號。又被告並因此而詐取2萬3千元之
    緝槍獎金，因認被告涉犯槍砲彈藥刀械管制條例第 17條第2
    項、第 7條第4項、第12條第4項，刑法第134條、第165條之
    偽造刑事證據罪嫌、第216條、第213條之行使偽造公文書罪
    嫌、貪污治罪條例第5條第1項第2款之罪嫌。
(五)被告於86年 5月15日凌晨零時許，至許憲豪位於南投縣草屯
    鎮○○路 198號住處，未經聲請搜索票及並未得到許憲豪之
    同意，即未持搜索票逕行搜索許憲豪上開住處，並將其於不
    詳時、地未經許可持有之掌心雷手槍 1枝放置於其外公所有
    之機車菜籃內，栽槍誣指許憲豪持有上開槍枝，因認被告涉
    犯刑法第307條之違法搜索罪嫌、第165條使用偽造證據罪，
    第216條，第213條行使登載不實文書罪，86年11月24日修正
    前之槍砲彈藥刀械管制條例第10條第 3項持有改造手槍及第
    17條第 2項之栽贓誣陷他人持有具殺傷力之改造手槍等罪嫌
    。
(六)被告於87、88年間，為詐領秘密證人檢舉獎金，基於概括犯
    意，連續於查獲洪博智持有槍枝及誣陷B2持有槍枝後，
    於不詳之日，在不詳處所主動找羅舜華充當「人頭」秘密證
    人，填具秘密證人真實姓名對照表，以達誣陷效果。於移送
    洪博智及B2槍枝案件後，分別於88年 4月7日及同年5月
    27日簽請核發檢舉人獎金，而於88年 4月16日及同年6月3日
    經南投縣警察局准予核發。而詐得洪博智槍械案件檢舉獎金
    13萬元、B2槍械案檢舉獎金 5萬元，共計18萬元（羅舜
    華分得約2千至1萬元），因認被告涉犯貪污治罪條例第 5條
    第1項第2款及刑法第213條之罪嫌。
二、按刑法第231條第1項之規定，於88年 4月21日修正公布施行
    前，規定：意圖營利，引誘或容留「良家婦女」，與他人姦
    淫者，始與該條構成要件該當。經查，被告雖於87年5月1日
    包庇「漂亮寶貝護膚中心」媒介秘密證人Ａ１與證人戊○○
    為性交易（即前開甲事實部分），然證人Ａ１既為應召女郎
    ，自願從事與他人性交易之行為，即難謂與上開規定之「良
    家婦女」相當，此有司法院院字第 718號解釋可資參照，是
    檢察官認被告此部分涉犯刑法第 231條第3項、第1項之罪，
    尚有未洽。
三、證人戊○○雖於偵查及原審審理中證稱上開一之（一）部分
    之事實，惟其於該案之警訊中即供稱：「（問：你是否還保
    存非法槍彈？是否願配合警方取出？）我目前還有兩枝槍械
    ，我願配合警方取出。（問：你保存的槍械是何種型式？目
    前置放何處？）我現有的槍械是改造八ＭＭ及四五手槍，改
    造八ＭＭ手槍置放於自己住宅附近（家宅右側）花園內，另
    四五手槍放在新建中投公路下。（問：你帶領警方在自宅右
    側花園內起出何種物品？）我帶領警方在自宅右側花園內起
    出改造八ＭＭ手槍一支。（問：該槍枝是何人所有？）該槍
    枝是草屯鎮土城里江建偉所改造放我這裡的。（問：你於何
    時地帶領警方起出該槍械？）我在87年2月10日13時5分帶領
    警方在草屯鎮○○路42號右側花園內起獲該八ＭＭ改造手槍
    一支。（問：目前四五手槍在何處？）該槍械我置放在新建
    的中投公路高架橋下，我用塑膠袋包著藏放住，正確地點我
    要到達該地點才知道，因為用講的我說不出來」等語（見87
    偵第76號第2、3頁）、「（問：目前你所非法擁有的槍械放
    置何處？）放置中投公路烏溪橋下。（問：該槍械為何人所
    有？）該槍械是台中市一名外號叫阿偉男子所寄放，他在84
    年元月份寄放的。（問：該槍械是何型式？）該槍械是四五
    手槍。（問：經你配合帶領警方於何時地查獲？）於 87年2
    月11日14時30分在草屯鎮○○里○○○路烏溪橋柱中間查獲
    」等語（見87偵第775號，第4頁反面）、「（問：你於何時
    何地帶同警方前往起出槍彈？）87年 2月13日下午13時30分
    帶同辦案人員在南投縣草屯鎮○○里○○路我住處後角處起
    出以報紙包起來之改造手槍三五七轉輪手槍1把子彈6發。（
    問：起出槍彈由何處來？）我是在台中第一廣場玩具店以新
    台幣 6千元所購買。（問：據線提供你有三把以上槍彈是否
    實在？）實在，有兩把87年 2月10日及11日經草屯分局派員
    借提已起出兩把，今天再帶同貴分局及刑事局起出1把共計3
    把」等語（見87偵第842號，第4頁）、於該案審理中亦供稱
    ：「（問：87年2月10、11、13日為警先後3次查獲槍械如何
    來的？）都是同一時間、地點江建偉拿給我的，共拿 5把給
    我」、「槍彈是報繳的」、「刑警隊陳寬裕告訴我說現在合
    於自動報繳，我繳了二枝，草屯分局我是叫家人報繳」、「
    中興分局、草屯分局查獲的，是我自動報繳的」、「我要改
    過自新才報繳的」等語（見87年易第 159號卷第16、17、34
    、67、68頁），並有證人戊○○所提出之自白狀一紙附卷可
    稽（附於同上卷第18頁），是前揭一之（一）部分所查獲之
    槍枝係為證人戊○○所持有，業經證人戊○○於該案偵審中
    多次供述明確，證人戊○○雖於本案偵查中翻異前詞證稱係
    被告栽槍的等語，然並無提供其他事證以供調查；再證人戊
    ○○於本案偵查中證稱：伊係於87年5月1日始與被告達成協
    議等語，則上開槍枝是於87年 2月間即被查獲，是此部分即
    難認係被告與證人戊○○達成協議而認被告有栽槍之事實；
    且證人戊○○就本案而言，亦具有告發人及被害人之利害關
    係，尚難以證人戊○○前後不一之供述，遽認被告有此部分
    之犯行。
四、證人戊○○雖於本案偵、審中證稱上開一之（二）部分所查
    獲之槍枝係被告栽槍的等語，證人林佑政、B1於本案偵
    、審中證稱上開一之（三）部分所查獲之槍枝係被告栽槍的
    等語；惟據證人戊○○、林佑政、B1所為證述，被告與
    證人戊○○係達成協議而同意以擔槍為條件及得到林佑政、
    B1之同意，是此部分既係經證人戊○○、林佑政、B1
    之同意，即與修正前槍砲彈藥刀械管制條例第17條第 2項
    規定之栽贓誣陷或捏造證據誣告他人非法持有手槍之要件不
    符，矧槍砲彈藥刀械管制條例業於94年 1月26日修正時，該
    第17條第2項規定亦經刪除，是亦無論以此罪可言。
五、證人B2雖於偵查及原審審理中證稱上開一之（四）部分
    之事實，惟其於該案之警訊中即供稱：「所查扣玩具槍是我
    所有，貝瑞塔制式手槍及子彈是坪頂里李志強在半個月前寄
    放的」等語（見88年度少調字第31號第 4頁）、於原審少年
    法庭審理中供稱：「貝瑞塔手槍及子彈是李志強在半個月前
    拿到我住的地方寄放的，槍彈非我所有，玩貝槍是我的」等
    語（同上卷第21頁）明確，核與證人李志強於該案警訊中證
    稱：「我在87年12月中旬在他自宅見過，當時我向他催討一
    千元，突然見他拿槍指向我，並恐嚇我：『要討什麼錢』，
    我很害怕，立即改口說：『沒有錢還也沒關係』他才收起槍
    來」等語（見88年度少調字第31號第15頁）、於本案警訊中
    證稱：「我因B2欠我一千元不還，我即找來我旭光國中
    同學藍明川前往他位於南投縣草屯鎮的住所討債，他躲在三
    樓不下來，我等即進屋找他，隨後他即持一把手槍押著我並
    恐嚇要我們離開，我等看情況不對即離開，之後我就將B2
    持槍恐嚇的事情向南投縣警察局中興分局黃俊玉報案」等
    語、於偵查中證稱：「在87年或88年看過，我去他家找他，
    為了要一千元，他就拿著槍押我」等語（見92他字第 203號
    卷一第304頁背面、307頁背面）相符；證人B2雖於嗣後
    即翻異前詞，辯稱：該槍彈是警察栽槍的等語，惟其前後供
    述槍枝來源互核不符，已難採信；證人B2經測謊後，其
    所稱「查獲的槍不是伊的」、「查獲的槍不是李志強的」等
    語，研判未說謊，然測謊之證據證明力已如前述，且就上開
    測謊結果，亦難推論該案確係被告栽槍所致；再就本案起訴
    事實而言，亦具有被害人之利害關係，尚難僅據其所述，遽
    認被告有栽槍之犯行。
六、有關上開一之（六）部分之事實，秘密證人小珍雖於本案偵
    查中證稱：羅舜華並未見過B2或洪博智持有槍枝，是被
    告抓到B2與洪博智後，才叫羅舜華去作秘密證人，並配
    合被告制作不實檢舉筆錄，且羅舜華每次所領到的檢舉獎金
    只有2、3千元至1萬元不等等語，惟查：被告於88年1月22日
    即上簽呈以羅舜華為秘密證人Ａ２檢舉證人B2非法持有
    制式槍彈，經核准後於同年月24日查獲B2持有槍械案，
    此有被告簽呈一份附卷 （附於中機組案宗二第135頁）可憑
    ，又羅舜華於事後之88年8月17日領取5萬元之檢舉獎金，並
    親自簽名、按捺指印於檢舉人Ａ２真實姓名年籍對照表，此
    有檢舉人Ａ２真實姓名年籍對照表一份在卷可稽（見同上卷
    第136頁） ，足認羅舜華確有收受上開檢舉獎金無訛；又被
    告於 88年2月28日即上簽呈以羅舜華為秘密證人Ａ１檢舉洪
    博智非法持有槍彈，經核准後於同年3月1日查獲洪博智持有
    槍械案，此有被告簽呈1份附卷（附於中機組案宗二第185頁
    ）可憑，又羅舜華於事後之88年12月27日領取13萬元之檢舉
    獎金，並親自簽名、按捺指印於檢舉人Ａ１真實姓名年籍對
    照表，此有檢舉人Ａ１真實姓名年籍對照表一份在卷可稽（
    見同上卷第186頁） ，足認羅舜華確有收受上開檢舉獎金無
    訛。證人小珍雖證稱：羅舜華每次所領到的檢舉獎金只有 2
    、3千元至1萬元不等等語，然羅舜華既已於上開真實姓名對
    照表簽名、捺指印，並載明收到上開獎金等字樣，應堪認其
    已收受上開檢舉獎金，至其於事後如何分配使用該些獎金，
    是否交予被告，均非他人得以置喙；且小珍證稱：是被告抓
    到B2與洪博智後，才叫羅舜華去作秘密證人等語，核與
    上開被告係先上簽呈陳報秘密證人獲准後始查獲B2及洪
    博智案不符，證人小珍之證述自有瑕疵，是尚難以證人小珍
    上開有瑕疵之證述，遽認被告有前開之犯行，被告此部分犯
    嫌證據自有不足。
七、查被告於86年5月15日零時許，在南投縣草屯鎮○○路198號
    許憲豪住處查獲一把俗稱掌心雷手槍，係據證人白邦耀之檢
    舉，據白邦耀於警訊稱：「因為我和許憲豪平日就有相處，
    我無意中發現他持槍械在把玩，我怕他誤事，就主動打電話
    向警方報案‧‧‧‧我在 86年5月14日23時30分向草屯分局
    報‧‧‧‧」等語，嗣被告與組員陳柳崇前去上址果然查獲
    一把掌心雷手槍，許憲豪即稱：「該把掌心雷是白邦耀所有
    ，是他寄放的」云云，警方因此同時將該二人移送偵辦。許
    憲豪在南投地檢察署改稱：「掌心雷手槍是我的，在草屯日
    福玩具店買的」 （南投地檢署86年度偵字第2851號卷4、23
    、27、28頁），嗣該案移轉至彰化地檢署以86年度偵字第76
    21號偵辦，許憲豪於偵訊中又改稱：「該槍不是我的，我說
    是在草屯日福玩具店買的，是白邦耀叫我說的」，案經起訴
    處，許憲豪在彰化地院審理時稱：「槍不是我的，槍是放在
    機車藍子裡，5月初白邦耀寄藏的，大概在5月10日寄藏的」
    ，（彰化地院87年度易字第396號卷、25、26頁）87年5月26
    日在本院87年度上易字第1143號審理中稱：「‧‧‧86年 5
    月15日在我居處亦有被查到槍」（上開案卷20頁）。依上述
    筆錄顯示許憲豪在其所涉槍砲彈藥刀械管制條例案件中，均
    承認持有掌心雷手槍遭警查獲，僅是該槍究係自己所有或是
    白邦耀所寄藏，供述不一而已，並不曾提及有警察栽槍之事
    ，迨至92年11月11日中機組人員赴澎湖監獄詢問證人白邦耀
    雖供稱：檢舉許憲豪之警訊筆錄是應被告丙○○之要求始製
    作，其並未檢舉許憲豪擁有槍枝云云（南投地檢署92偵第39
    18號卷258頁），許憲豪亦在本案偵查中供稱：「當天凌晨1
    2 點丙○○拿了張影印的票，說來搜索，我不開門，因我家
    中有二把槍，我就把槍藏起來，藏好之後，丙○○已在我家
    庭院，他就從庭院搜到屋內，再從屋內搜到庭院，在庭院的
    機車的菜籃發現一支掌心雷手槍被抹布蓋著，他要我摸那把
    槍，我沒有動槍，他可能要讓我留指紋，我們到刑事組，他
    要利用我女朋友威脅我，辦我女朋友褚怡君吸食毒品，還叫
    褚怡君家人告我，他威脅我在筆錄上簽名，後來沒辦法，我
    只好簽名」、「丙○○在敲門，我就沒有開門，我在家裡藏
    槍，等我藏好出去，他已翻牆進入庭院了，我沒有看到翻牆
    進來」等語 （見92他第203號卷二第38頁反面至第39頁反面
    ）。指係遭被告違法搜索及栽槍，然許憲豪於被搜索時，係
    自己開抽屜讓警方搜索，因此原審審理時乃訊以；是否即有
    同意警方搜索？答稱：「同意」等語 （原審卷二第234頁）
    ，是否之搜索既得住於該處之許憲豪同意，即無違法搜索之
    可言。而當時之情形，據在場之許憲豪女友褚怡君在原審作
    證，行交互詰問時，辯護人「（問：當日警察敲門時，妳及
    許憲豪各在何處？）在屋子裡面客廳」「（誰到庭院之大門
    應門？）好像沒有人去應門」「（若妳當時躲在房間內之客
    廳，是否能夠看到庭院及其大門發生何事？）可以」，「警
    察敲門時，許憲豪沒有應門，做什麼事？）不記得了，好像
    只是靜靜的在屋內，我們沒有躲起來，我們都在客廳」，」
    （當天許憲豪有做何事？有無打電話連絡他人？）不記得，
    應該沒有」，「（於警察進入房間前，有沒有人打電話進來
    與許憲豪聊天？）不記得」，「（從警察敲庭院大門至進入
    妳們客廳其時間約多久？）有一下子，大約有幾分鐘之久，
    我已經忘記了，警察有在外面叫一陣子」，被告詰問（褚怡
    君：「有無看到我如何進入屋中？）我有看到你翻過圍牆，
    木門有玻璃可以看到」，「（從我翻牆到進去，我是直接去
    開門或是沒有直接進去？）被告爬牆進去後，是直接去開客
    廳的門」， （原審卷二第242、243、245頁），由證人褚怡
    君之上述詢答，得知被告前去搜索時有先敲大門，當時許憲
    豪及褚怡君均在屋內客廳，後來看到被告翻過圍牆，然後直
    接去開客廳的門而進入客廳等情，被告雖有爬越圍牆之舉動
    ，但於翻過圍牆後，即直接進入客廳，並沒有在庭院停留，
    已難認機車菜籃內所發現之掌心雷手槍為被告所栽贓，且該
    槍枝被發現時，係被抹布蓋著，以被告既未在庭院內停留，
    且其行蹤又都在坐於客廳之許憲豪及褚怡君之視線內，被告
    如何能夠將槍放菜籃並取得抹布將之蓋住？是以許憲豪指遭
    被告栽槍，尚乏確切之證據資為證明，此部分被告犯嫌自有
    未足，至於被告翻越他人之圍牆，並未據許憲豪提出告訴，
    併此敘明。
八、綜上所述，公訴人就被告之前揭行為起訴，因被告之犯嫌不
    足，惟公訴人認與前開經起訴判刑部分分別有連續犯及牽連
    犯之之裁判上一罪關係，故不另為無罪之諭知。
丙、無罪部分:
一、公訴意旨另略以：被告於 86、7年間，受理甲○○報案，在
    南投縣草屯鎮○○路好好百貨公司，拾獲空白身份證鋼印、
    身分證膠膜及偽造身分證數張等物，丙○○明知上開物品係
    職務上持有之非公用私有器材之情形下，未依「警察機關獎
    勵民眾提供犯罪線索協助破案實施要點」第五點規定，登載
    於專簿上，亦未經報備上級許可，即逕行將上開空白身分證
    及鋼印、身分證膠膜等偽造身分證所需之使用工具，攜帶回
    家，而置於其實力支配之下。因認被告另涉有修正前貪污治
    罪條例第6條第1項第3款之侵占非公用財物罪嫌等語。
二、本件公訴人認被告涉有前揭貪污犯行，係以被告未依規定將
    該拾得物登載於專簿上，亦未經報備上級許可，即逕行將上
    開空白身分證、鋼印等物攜回家中、及被告除查獲物品外，
    其餘物品去向未能交待乙節為主要論據，惟訊據被告固坦承
    右揭時地將其保管之物品攜回家中之事實不諱，然堅決否認
    有侵占犯行，辯稱：伊當時均有依規定填載專簿及將該物品
    送由贓物庫保管，嗣因草屯分局贓物庫於九二一地震受損，
    鐵架倒塌，所有公文及贓證物均零亂散落，雨水滲入，經組
    長劉滉潾指示，個人自行找尋證物，個人自行覓地保管，槍
    砲仍依規定置放專櫃，其餘尋獲鋼印 1袋、空白身分證、膠
    膜等則暫放辦公桌內保管，然因刑事組辦公室經常有物品失
    竊，而被告除了辦公桌外，無其他地方可放置證物，遂將空
    白身分證、鋼印一袋、膠膜等證物，原封不動移至家中保管
    ，絕無侵占及不法意圖等語。
三、經查：
(一)被告於84年5月31日受理甲○○報案拾獲刷卡機1台、改造子
    彈4發、制式子彈1發、槍機1座、身分證男性10枚、女性1枚
    、駕照3枚、空白身分證（男性）正面25張、背面26 張、未
    貼照片身分證（男性）2枚、林木川華銀存款簿1本、私章 2
    枚、台北市政府鋼印、台北縣政府鋼印、臺中市政府鋼印、
    台中縣政府鋼印各1枚、梅花鋼印1枚及紅色數字20張等物，
    此有被告於當日對甲○○所制作之偵訊筆錄 1份附卷可稽。
    而中機組於92年10月28日，在被告住處搜索時所扣押之空白
    身男姓身分證10張、未貼照片之男姓身分證2張及鋼印1批（
    第203號第二卷第291頁），係甲○○當時報案拾獲之物，並
    由被告帶回住處等情，亦據被告自承在卷。本件雖僅有被告
    對拾獲人甲○○之警訊筆錄乙件，而未能查有被告當時是否
    確依規定填載專簿之證據，然查草屯分局當時確已發函予證
    人甲○○之服務單位台灣省鐵路總局貨運服務總所，主旨略
    以：甲○○協助司法單位偵防犯罪，主動提供不法份子涉嫌
    偽造身分證件相關贓證物，特函感謝等語，有草屯分局投草
    警刑字第7922號函文影本 1件在卷可證（附本院前審卷一第
    146 頁），並經證人甲○○供證屬實（參本院前審卷二第55
    頁），可徵本件雖未能尋獲被告依法呈報上級之相關卷證（
    按該分局於九二一地震時建物受損、相關卷證尋找不易－參
    本院前審卷一第212頁所附草屯分局投草警刑字第093001501
    4號函），然據上揭函文所示及證人甲○○所證，已足見當
    時被告確有將本案報予草屯分局之事實。
(二)查民眾撿獲遺物送至警察機關之處理之情形，據證人即84年
    間任草屯分局刑事組長之劉滉潾於原審證稱：拾得物為違禁
    物因牽涉刑事，所以不可以開立四聯單、84年間報案三聯單
    沒有開始使用，那時如果是違禁物，就直接登記在刑案報案
    紀錄簿，如果獲的是空白的身分證，那是屬於刑案的部分，
    不屬於遺失物的部分，就沒有指定特別受理的人，是何人值
    班由何人受理，九二一地震後，贓物庫有受損，贓物由個人
    保管，因分局沒有空間可以存放，所以我指示他們要把自己
    的東西保管好，甲○○報案的東西中屬於違禁物者為空白身
    分證、鋼印，不屬於違禁物者存摺、刷卡機、私章、紅色數
    字。如果這些東西是一起拾獲，我們會全部列入涉及刑案處
    理，會做完筆錄後，登入刑案紀錄本，呈報給局長，然後分
    案交給受理人員偵查，當時贓證物處理置放處所不明確，甲
    ○○拾獲物因為沒有被害人，所以沒有時效的規定，雖有分
    案管制，但沒有被害人，所以很少管，拾得物品也都一直放
    在承辦人那裡等語（見原審卷二第152－156頁）。依上證人
    劉滉潾所述，可知：１、甲○○拾獲物中有空白身分證及鋼
    印涉及刑案，故被告84年間受理甲○○報案後應以刑案處理
    ，而非以拾獲物之規定處理；２、84年間當時贓證物放置處
    所規定不明確，九二一地震後因分局沒有空間存放，可以由
    個人保管。是本件甲○○拾獲物事涉涉刑案，且該刑案迄未
    結案，被告自有保管之責，參以證人劉滉潾及85年至88年 1
    月之草屯分局刑事組長張代善均證稱該分局刑事組有物品遺
    失情事（參原審卷二第 179頁），是被告所辯九二一地震後
    因恐甲○○拾獲物遺失而帶回家保保管乙詞，尚非無據，其
    縱使涉有行政疏失，然尚非因此即認有變易持有為所有之犯
    意。
(三)再本件被告所攜回之前開遺失物品中，除本件查扣之身分證
    17張及鋼印 1批外，其後被告之家人於本院前審審理時另陳
    明被告遭羈押後於其使用之鐵櫃內尋獲並提出駕照 3張、女
    性身分證2張、男姓身分證10張、未貼照片之男姓身證2張、
    正面19張、背面15張（參本院前審卷二第71頁及13頁所附證
    物袋），核與本件扣案之空白身分證等件，二者之印刷、色
    澤、格式及大小樣式等項，以肉眼觀之．均屬相同，業經本
    院勘驗在卷，制有勘驗筆錄可參（本院卷一第 240頁），且
    核諸數量亦與甲○○拾獲物筆錄中所載數量相符，可信該批
    空白身分證等件應亦係當時由被告攜回家中保管而未被查扣
    之物，是則被告將之攜回家中後該批物品並無短少情事，可
    徵被告並無加以使用情形，被告既無加以使用，自不能以其
    將之攜回家中即認其有不法所有意圖。
(四)綜上，此部分被告所辯其係將之攜回家中保管乙詞應堪採信
    ，公訴人所舉證據尚難認被告有侵占或詐取財物之不法犯意
    ，此外復查無其他積極證據足認被告有何公訴人指訴之犯行
    ，此部分不能證明被告犯罪，自應為無罪之諭知，原審就此
    部分未察遽為有罪判決，殊有未當，被告上訴指摘原判決不
    當，非無理由，應由本院將原判決就此部分撤銷改判，諭知
    無罪之判決。
據上論斷，應依刑事訴訟法第369條第1項前段、第364條、第299
條第1項前段、第301條第1項，貪污治罪條例條例第2條、第5 條
第1項第2款、第10條第1項、第2項、第17條，槍砲彈藥刀械管制
條例第7條第4項，修正前槍砲彈藥刀械管制條例第11第4項，第1
2條第4項、刑法第11條、第2條第1項、第56條、第55條、第 216
條、第213條、第165條、第134條、第231條第3項、第1項、第37
條第2項、第51條第5款、第7款、第8款、第42條第3 項、罰金罰
鍰提高標準條例第1條前段，判決如主文。
本案經檢察官乙○○到庭執行職務。
中　　華　　民　　國　　94　　年　　12　　月　　12　　日
              刑事第十一庭  審判長法　官　黃　梅　月
                                  法　官　林　宜　民
                                  法　官　林　欽　章
上列正本證明與原本無異。
如不服本判決應於收受送達後十日內向本院提出上訴書狀，其未
敘述上訴之理由者並得於提起上訴後十日內向本院補提理由書（
均須按他造當事人之人數附繕本）。
                                  書記官　巫　彥　佳
中　　華　　民　　國　　94　　年　　12　　月　　13　　日
附錄條文：
貪污治罪條例第二條：
依據法令從事公務之人員，犯本條例之罪者，依本條例處斷；其
受公務機關委託承辦公務之人，犯本條例之罪者，亦同。
貪污治罪條例第五條第一項、第二款：
有左列行為之一者，處七年以上有期徒刑，得併科新臺幣二百萬
元以下罰金：
一、意圖得利，擅提或截留公款或違背法令收募稅捐或公債者。
二、利用職務上之機會，詐取財物者。
三、對於職務上之行為，要求期約或收受賄賂或其他不正利益者
    。
槍砲彈藥刀械管制條例第七條第四項：
未經許可，製造、販賣或運輸火砲、肩射武器、機關槍、衝鋒槍
、卡柄槍、自動步槍、普通步槍、馬槍、手槍或各類砲彈、炸彈
、爆裂物者，處死刑、無期徒刑或七年以上有期徒刑；處徒刑者
，併科新台幣三千萬元以下罰金。
未經許可，轉讓、出租或出借前項所列槍砲、彈藥者，處無期徒
刑或五年以上有期徒刑，併科新台幣一千萬元以下罰金。
意圖供自己或他人犯罪之用，而犯前二項之罪者，處死刑或無期
徒刑；處徒刑者，併科新台幣五千萬元以下罰金。
未經許可，持有、寄藏或意圖販賣而陳列第一項所列槍砲、彈藥
者，處五年以上有期徒刑，併科新台幣一千萬元以下罰金。
第一項至第三項之未遂犯罰之。
槍砲彈藥刀械管制條例第八條第四項：
未經許可，製造、販賣或鋼筆槍、瓦斯槍、麻醉槍、獵槍或空氣
槍者，處五年以上有期徒刑，併科新臺幣一千萬以下罰金。
未經許可，轉讓、出租或出借前項所列槍枝者，處三年以上十年
以下有期徒刑，併科新臺幣七百萬元以下罰金。
意圖供自己或他人犯罪之用，而犯前二項之罪者，處無期徒刑或
七年以上有期徒刑，併科新臺幣一千萬元以下罰金。
未經許可，持有、寄藏或意圖販賣而陳列第一項所列槍枝者，處
一年以上七年以下有期徒刑，併科新臺幣七百萬元以下罰金。
第一項、第三項之未遂犯罪之。
槍砲彈藥刀械管制條例第十二條第四項：
未經許可，持有、寄藏或意圖販賣而陳列子彈者，處五年以下有
期徒刑併科新臺幣三百萬元以下罰金。
                                                      Ｒ腄A他說滿足莊太民的要求，詳細的情形我不清楚」、
    「（問：戊○○出獄，有找你拿錢？）有，他說他出獄，想
    要借錢，我們不理他，他就拿了一封自首書，並說如果不把
    錢拿出來，就要將自首書寄到地檢署，後來戊○○要求一百
    萬，後來降到50萬，結果我跟紀英彥一人各付了50萬」等語
    （見92他第 203號卷一第347、348頁）、核與證人林金鳳所
    述確有交付金錢一節相符（見同上卷第 331頁）；另莊太民
    及其女友簡靜渝分別自87年 5月14日起至90年4月3日止，曾
    郵寄6千元至2萬元不等之金錢予戊○○，此有信封 9個在卷
    可稽，又莊太民於87年7月27日曾交付5萬元予戊○○母親賴
    秀珍，亦有收據 1紙存卷可參（均附於中機組案宗一附件三
    ），足認證人李仁富、林金鳳及莊太民確有交付金錢予證人
    戊○○，證人戊○○此部分所述應堪採信。
(六)證人莊太民雖於上開槍、彈案件中及本案偵、審中均供稱上
    開槍、彈是證人戊○○所寄藏云云；惟證人莊太民確曾與案
    外人鄧秋景於上開槍、彈在佳樂汽車旅館為警查獲後之同年
    月24日至臺灣臺北看守所接見證人洪文豐，並要求洪文豐擔
    槍一節，亦據證人洪文豐到庭具結證稱：「鄧秋景到台北去
    是要跟我說有人在汽車旅館搜到槍，他告訴我，我已經涉及
    槍砲案，多一枝槍也不會有影響，希望我能夠幫忙擔一枝槍
    ，我一口回絕」等語（見原審卷三第452 頁），並有洪文豐
    在監在押紀錄表、所涉槍砲案件判決書、接見登記表各一份
    附卷可稽；且證人莊太民於原審審理中亦到庭具結證稱：「
    找洪文豐是鄧秋景請我帶他去，找戊○○是要他不要拖我下
    水」、「我們是因為鄧秋景認識看守所的所長，他要去找所
    長，我們找完所長後，才順便辦理接見」等語（見原審卷二
    第 111頁），足認證人莊太民確曾至南投所辦理特別接見證
    人戊○○，而接見時，莊太民與戊○○曾達成由莊太民付與
    30萬元為安家費，戊○○則答應擔槍之條件，雖被告所舉證
    人即南投所辦理接見之主管梁錦昇在本院前審證稱：如果接
    見時莊太民有表示提供30萬元予戊○○，要他承擔罪責，我
    會記在接見要旨內，也會制止他，談話要旨沒有記載，即表
    示當時沒有提及云云，然查特別接見，並無錄音錄影，是莊
    太民與戊○○間如趁所方人員不注意而為上開條件，亦非不
    可能，是梁錦昇之證言，並不足為有利於被告之證明。又；
    證人莊太民事後翻異，指係戊○○拖其下水云云，但上開槍
    、彈為警查獲時，證人李仁富、紀英彥均供稱係證人莊太民
    所持有、寄藏，並無供述係證人戊○○所持有、寄藏，已如
    前述，是當時並無查獲上開槍、彈係證人戊○○所持有、寄
    藏，證人戊○○亦無製作任何關於上開槍、彈之筆錄，如何
    拖證人莊太民下水？且證人莊太民於原審審理中亦證稱：「
    （問：有人要叫戊○○來頂替，是否知情？）知道」、「（
    問：是誰叫戊○○頂替？）不知道」等語（見原審卷二第10
    7 頁），足認證人莊太民所述，確有避重就輕之虞，不足採
    信；再者，證人李仁富、紀英彥於上開槍、彈為警查獲時，
    均供稱上開槍、彈係莊太民所寄藏，而於87年5月1日被告製
    作筆錄時，卻同時翻異前詞，供稱上開槍、彈係證人戊○○
    所持有、寄藏，益證證人李仁富、紀英彥前揭所述，係因證
    人戊○○允諾證人莊太民之請求為其擔槍後，莊太民請證人
    李仁富、紀英彥配合，始有槍彈係戊○○所持有之不實陳述
    ；又證人戊○○之綽號為「阿豐」，並無「文豐」之綽號，
    此亦經證人李仁富、紀英彥於原審審理中證述甚明，是證人
    戊○○關於此部分之證述，應堪採信。
(七)證人戊○○雖於87年 4月29日曾自動向南投所報告欲報繳上
    開槍、彈，此有其自白狀一紙附卷可參（附於中機組案宗二
    第16頁），惟其稱：「我於民國87年2月2日將上述槍械藏於
    草屯鎮佳樂汽車旅館辦公室前草堆中」、「因今日上所長法
    治宣導後，回到房中自己深思後，認為與其如此偷偷私藏，
    不如自首，且佳樂汽車旅館老闆『阿富』為我朋友，我不願
    若有一天遭警搜出而連累到他。我想請求鈞長，能讓草屯分
    局刑事組人員來借提，不然因上回中興分局來所借提，我未
    據實告知，及因我涉檢肅流氓於87年2月3日至縣刑警隊報到
    時，也未曾告知，若由其他分局來借提，恐對我不利」等語
    （87偵第1948號卷，第 4-5頁），核與上開槍、彈係於佳樂
    汽車旅館辦公室之抽屜內為警查獲之藏放地點不符；且上開
    槍、彈甫於87年4月7日為草屯分局刑事組警員查獲，證人戊
    ○○即於同年月29日即自首欲報繳上開槍、彈，且表示願讓
    草屯分局借提，而請求排除中興分局，若非證人戊○○與被
    告有默契或約定條件存在，何以要指定草屯分局刑事組借提
    ？又證人戊○○與被告熟識，而被告係負責肅槍業務，則如
    指定草屯分局刑事組借提，當可預見會由被告前往借提；再
    者，若非有條件交換，被告何以願意擔負刑責之風險包庇證
    人戊○○與證人Ａ１為性交易？證人戊○○前於看守所僅陳
    報欲報繳一枝槍，後於被告製作筆錄時卻供稱：「（問：你
    的槍彈共有多少？是否全部都願報繳？）我目前有兩枝制式
    手槍、子彈九顆，我均全部報繳」等語（見87偵第1948號第
    6至8頁），證人戊○○就佳樂汽車旅館查獲之槍、彈，已是
    受證人莊太民之託代為承擔，事實並非其持有已如前述，若
    非被告要求證人戊○○擔槍以作為績效，何以於被告製作筆
    錄時，復可另供出一批槍、彈？若非被告與證人戊○○有條
    件交換，何以如此？證人陳誌苑於警訊中亦證稱：「當時丙
    ○○是將戊○○借提至草屯鎮佳樂汽車旅館，丙○○表示要
    和戊○○談事情，當時將戊○○借提至汽車旅館辦公室時，
    戊○○有很多友人來訪，我曾向丙○○表示不妥，但丙○○
    表示他作主就可以了」等語（見92偵第3918號卷第 170頁背
    面），是被告與證人戊○○於佳樂汽車旅館所談何事？按常
    情押解人犯前往起槍，理應保密，以防人犯逃脫，何以證人
    戊○○以犯罪嫌疑人身分前往起槍竟有許多友人來訪？又證
    人陳誌苑在原審亦證稱：「（問：當天是否有很多兄弟在場
    ？）有，有聽說被告在排解黑道糾紛的情形」等語（見原審
    卷二第 173頁），既只是單純起槍，何以會有排解黑道糾紛
    之事？足認被告確係明知證人莊太民要求證人戊○○擔槍一
    事，並以之要求戊○○為其擔槍，增加其績效為條件，始願
    配合製作不實之筆錄無訛，被告辯以對於證人莊太民要求證
    人戊○○擔槍一節，伊並不知情云云，不足採信。
(八)證人莊士傑雖於原審到庭具結證稱：「他們在經理室裡製作
    筆錄，不讓我靠近，我在櫃台那邊」等語（見原審卷二第95
    頁），另證人陳誌苑在原審具結證稱：「（87年5月1日）有
    全程參與，戊○○全程沒有離開我的視線」、「（問：當天
    有無幫戊○○叫小姐從事性交易？）沒有」等語（見原審卷
    二第 169頁），惟證人陳誌苑於警訊中證稱：「當時丙○○
    是將戊○○借提至草屯鎮佳樂汽車旅館，丙○○表示要和戊
    ○○談事情，當時將戊○○借提至汽車旅館辦公室時，戊○
    ○有很多友人來訪，我曾向丙○○表示不妥，但丙○○表示
    他作主就可以了；當時我與配合前往借提的偵查員吳敏行、
    林裕志和保四員警黃文孝、董漢明等人在佳樂汽車旅館辦公
    室外等候，丙○○則和戊○○友人莊世傑等人在佳樂汽車旅
    館辦公室內談事情，至於談論何事，我不清楚」等語（見92
    偵第3918號第 170頁背面），是證人莊士傑、陳誌苑於原審
    所為之證述，核與渠等於偵查中所證對於莊士傑是否有進入
    佳樂汽車旅館、陳誌苑是否有全程在場等情互核不符；又證
    人莊士傑於原審審理中證稱：「他們從茄荖山回來的時候，
    腳上都是土，且還拿了一個塑膠袋，表面也都是土」等語（
    見原審卷二第97頁）、證人陳誌苑於原審審理中證稱：「（
    問：茄荖山挖土取出槍枝的第一時間，有無看到？）我不知
    道，但我只知道槍枝拿出來時都是泥巴，我有照相，我忘記
    有沒有挖土，我沒有看到，我只知道槍有泥巴」等語（見原
    審卷二第 174頁），莊士傑並在本院前審證稱是在被告押證
    人戊○○至茄荖山取槍後，回到分局門口時看到的云云（本
    院前審卷(三)第47頁），被告因此以若非真有挖掘槍枝之事，
    何以腳上及塑膠袋都是土、連槍枝都沾有泥巴？但經觀之卷
    附起槍照片6幀（附於92年度偵字第3918號第33、34 頁），
    現場並無挖土跡像，且現場亦無濕濘之狀況，槍、彈亦無沾
    附泥巴之情，足見被告帶證人戊○○進入戊○○家中即已尋
    獲，應無挖土取槍之情事；證人陳誌苑在本院前審作證其亦
    參與取槍，當時有向在旁做新墳之工人借工具挖槍云云（本
    院前審卷(三)第47頁），但既未能提出該工人之姓名以供查證
    ，所言已非無疑，且陳誌苑必須配合被告之說詞，否則豈非
    與被告成為共犯？是證人陳誌苑、莊士傑前開所述，不足採
    信。至被告又稱該槍已嚴重銹蝕，若非長時間埋在土裡，豈
    會如此？然若銹蝕，何以鑑定而有殺傷力？且縱有銹蝕情形
    ，亦非不得作為栽槍之用，其以此為辯，亦不足採取。
(九)證人陳誌苑、吳敏行、莊太民、李仁富、莊士傑雖於審理中
    均證稱未看到有人叫女子提供戊○○性交易云云，惟證人陳
    誌苑、李仁富均證稱渠等並未進入佳樂汽車旅館辦公室等語
    ，自無從得知證人戊○○有否與證人Ａ１從事性交易行為，
    尚難據此遽認證人戊○○、Ａ１並無進行性交易；另證人陳
    誌苑、吳敏行為陪同被告至佳樂汽車旅館查緝槍枝，如有人
    叫女子提供戊○○性交易，則渠等亦有利害關係，且證人陳
    誌苑、吳敏行與被告同為草屯分局刑事組同事，顯有維護被
    告之虞，尚難採信；另證人陳誌苑於原審審理中證稱：「（
    問：戊○○出來時，都有說要交槍？）每次都有」等語（見
    原審卷二第 168頁），而證人戊○○於每次報繳槍枝後製作
    筆錄時，亦均供稱並無持有其它槍枝等語，是若非有人提供
    槍枝，證人戊○○如何每次亦均有槍枝可報繳？又證人莊太
    民、李仁富就佳樂汽車旅館查獲之槍、彈委請證人戊○○頂
    替已如前述，就本案亦具利害關係，所為上開證述亦難採信
    。證人張文上雖於原審審理中到庭證稱「漂亮寶貝」並無經
    營色情，且沒有載小姐出場云云、證人余昭濱於原審審理中
    翻異前詞，證稱未曾在「漂亮寶貝」擔任櫃檯工作，亦未曾
    到過佳樂汽車旅館或載小姐出去外面服務云云，惟此部分業
    據證人丁○○於偵查中證述明確，核與證人戊○○、Ａ１、
    蔡俊雄所述情節大致相符，證人張文上、余昭濱上開所述，
    不足採信。證人丁○○於原審審理中到庭證稱：「（問：秘
    密證人有提到「漂亮寶貝」有改名為「甜蜜蜜」，有何意見
    ？）不是我在作，我不知道」、「（問：是何人在經營的？
    ）我不記得」、「（問：為何調查站的訊問筆錄中回答是你
    母親與友人所開的？）（證人沉思很久不回答」云云（見原
    審卷二第84、85頁），核與其於偵查中所述及證人張文上於
    原審審理中證稱：「（問：「漂亮寶貝」與「甜蜜蜜」的老
    闆各為何人？）漂亮寶貝是蕭金桃，「甜蜜蜜」是丁○○」
    等語（見原審卷二第91頁）所述不符，顯有避重就輕之嫌，
    證人丁○○雖辯稱其於偵查中所述全是調查站的人叫伊說的
    云云，惟「（問：調查站的人有說如果你不這樣說就不讓你
    回去？為何要順著調查局人員的話說？）（證人沉思不知該
    如何回答）因為事情我根本不記得了，我也有說有些事情我
    不記得」等語，是證人丁○○上開所述實難採信。至於證人
    戊○○是否會改造槍枝尚與本案無關、辯護人指稱戊○○有
    在住處或其週遭藏放槍枝之習慣，亦屬無據。
(十)綜上所述，上開於佳樂汽車旅館查獲之槍、彈確係證人莊太
    民所有，此經證人李仁富、紀英彥於上開槍彈甫為警查獲時
    供述明確，證人莊太民亦曾要求證人洪文豐為其擔槍，亦經
    證人洪文豐到庭證述並有接見紀錄表附卷可稽，而證人莊太
    民、李仁富、紀英彥亦確有支付證人戊○○款項，證人丁○
    ○於偵查中證稱確有安排Ａ１與戊○○進行性交易、證人Ａ
    １亦證稱確有與戊○○於佳樂汽車旅館進行性交易；證人陳
    誌苑亦證稱押解證人戊○○至佳樂汽車旅館查槍時，曾與證
    人戊○○私下談事情，被告有幫忙排解黑道糾紛，證人戊○
    ○亦有很多友人前往探視，隨即證人戊○○復有供出一把槍
    等情，核與證人戊○○證述相符；證人陳誌苑、吳敏行、李
    仁富、莊士傑、張文上、余昭濱、丁○○雖於審理中證稱並
    沒有看見性交易云云，惟證人李仁富、莊士傑、陳誌苑、吳
    敏行依渠等前所證述並無全程在場，尚難為有利被告事實之
    認定；而證人張文上、余昭濱、丁○○就此部分亦同具利害
    關係（渠意圖營利媒介性交易之部分，有受追訴之可能），
    且證人丁○○於偵查中已證述明確，是證人張文上、余昭濱
    、丁○○於審理中所述實乃迴護之詞，不足採信；證人林忠
    賢於原審審理中證稱：係證人戊○○帶路前往查槍等語，惟
    證人林忠賢與被告一同前往查緝槍枝，亦具有利害關係，且
    關於取槍之細節大都證稱不記得等語，是所為之證述，尚難
    為有利被告事實之認定。被告此部分犯行，事證明確，犯行
    堪予認定。
五、關於事實一之（二）即乙事實部分：
(一)查證人戊○○於南投縣調查站供稱：「88年『九二一大地震
    』後，因我家中都無消息，我基於擔心便要求前來看我的友
    人（是誰我記不清楚了）聯絡丙○○借提我，我願意再「主
    動」報繳槍枝，所以在同年10月底我又寫報告表示願意自動
    報繳槍枝，並指定草屯分局前來借提，11月 2日丙○○果然
    又借提我出去讓我回家，所以我在11月 2日供出一把槍，11
    月 3日丙○○再借提我讓我回家，我又再供出一把槍，前述
    兩把槍都是丙○○提供的，均置放於我住所的房間及後面果
    園內，而前述兩把槍的筆錄都在11月 3日才製作及扣押槍枝
    ，後來經鑑定為玩具手槍而不起訴，可能是因為丙○○來不
    及更換槍管所致」等語（見92他第 203號卷一，第35至43頁
    ）、於偵查中復稱：「丙○○提供玩具手槍，因為來不及替
    換，所以只能報繳玩具手槍等語（同上卷 129頁反面），被
    告雖以若為績效及獎金而栽槍予戊○○，應無提供不具殺傷
    力之玩具手槍之理云云，然此次係因九二一地震，戊○○想
    返家探視而欲主動報繳槍枝，被告一時準備不及，始以玩具
    手槍充數應付無疑。
(二)次查戊○○於調查站應訊時又稱：「我在92年 3月19日的筆
    錄中曾供述丙○○在88年 8月27、28日及88年11月2日、3日
    栽槍案要我擔下來，其中在我住所的性交易服務應為88年11
    月2日或3日，我在此予以補充更正，當時性交易完成後，該
    名應召女郎出我弟弟房間曾被我母親賴秀珍看見，因此她可
    以為我作證‧‧‧‧等語（同上卷第64頁），核與證人Ａ１
    、蔡俊雄前揭證述情節相符。再參以證人賴秀珍於警訊中證
    稱：「我自外面回來時，看見兩、三台私人轎車載戊○○回
    來，停在三合院前面之廣場，下車的有丙○○及4、5個警察
    、一名長髮女子及戊○○本人站在廣場，該名女子當時是站
    在靠蔡俊雄房間窗戶外廣場‧‧‧‧，後來員警有的坐在廚
    房內，有的站在後門，但戊○○及該名女子則不見蹤影，當
    時我曾向一名員警（姓名我不知道）詢問戊○○到哪裡去了
    ，該員警暗示我戊○○與那名女子正在從事性交易‧‧‧‧
    」等語（92他第 203號卷一第90、91頁），足見戊○○所述
    堪予採取，被告有此部分犯行，亦堪認定。至被告另舉證人
    戴慶明作證戊○○於91年、92年間因案被收押於南投所，戴
    慶明亦因案被收押於該所，並與戊○○同牢房，於其同牢房
    期間，戊○○曾對戴慶明訴說因丙○○查案嚴峻，致其走投
    無路，說要叫一些人串謀誣賴丙○○云云，經查戊○○於92
    年1月19日、92年5月28日及92年6月9日，固曾與戴慶明同牢
    房，有南投守在監所或出監所收容人資料表在卷可考 (本院
    前審卷(三)120─125頁），然戊○○於本院前審已堅決否認有
    對戴慶明為上開欲誣賴被告之言詞，且二人並無深交，衡情
    戊○○若要找一些人來誣賴被告，應不會向無關之第三者戴
    慶明告知之必要，是戴慶明個人片面之詞，實不足取，併予
    敘明。
六、關於事實二之（一）、（二）即丙、丁事實部分：
(一)證人戊○○於本案偵查中證稱：「91年 8月27日（星期日）
    我因林佑政強盜案遭臺中地檢署裁定交保七萬元，……我交
    保後以公用電話聯繫林世凌及丙○○，……後來因為我感念
    丙○○大老遠從南投趕來看我，想請他去ＫＴＶ喝酒，但丙
    ○○表示他當天當值，無法分身，所以丙○○先返回草屯分
    局，隨後我亦搭乘計程車至草屯分局與他碰面，……買洋酒
    及三、四樣小菜到草屯分局飲宴，當時在場者有丙○○、我
    、曾Ｘ鑫、丙○○刑事組的組員『阿勇』，後來草屯鎮『香
    港』理容ＫＴＶ總經理洪尉智（阿勇的同學）亦前來現場致
    意，丙○○喝到一半時便叫我到他辦公桌旁，拿出一張指證
    林佑政擁有槍枝的文件要我簽名蓋章做秘密證人，當時我並
    不曉得該文件是要栽槍給林佑政，因為丙○○表示這只是要
    借提林佑政讓他回來走走而已，我認為沒什麼關係才簽名，
    後來 8月底（30或31日其中一天）左右，丙○○駕駛其所有
    之豐田（TOYTA CAMRY2.2）墨綠色轎車至天鵝湖ＫＴＶ酒店
    找我，我坐他車子外出後，丙○○將車子停在草屯鎮○○路
    旁，從前座置物櫃中拿出裝有一把手槍及五發子彈之牛皮紙
    袋給我，要我栽槍給林佑政，並說目前借提時間未定，要我
    等候他通知時間及槍枝擺放位置，丙○○要我寫信先知會林
    佑政說丙○○會去借提他，並拜託他擔一把槍給丙○○作業
    績，我當場即將該牛皮紙袋收下，並於當天晚上寫信給林佑
    政，但我怕寫的太明顯事情會曝光，所以只在信中表示我的
    朋友丙○○會去看他」等語（見92他第203號卷一第35-43頁
    ），並有證人戊○○寄予證人林佑政之信函存卷（存於92偵
    第3918號尾卷第1頁）可稽。
(二)證人林佑政於本案警訊中證稱：「在91年 9月間，丙○○來
    借提我之前，我在台中看守所曾突然接獲戊○○寄來一封給
    我的平信，內容主要是問候我，在信最後他提到丙○○將會
    到台中看守所借提我，但並未提及丙○○借提我是何目的」
    等語（92他第203號卷一第184頁）、「我在接獲戊○○前述
    平信後約一個月左右，丙○○果然和他的同事二員共三人在
    上午（詳細日期我忘了）前來台中看守所借提我，主要目的
    是來詢問我涉案的強盜案件內容及詢問我是否尚有其他槍枝
    要報繳，在丙○○等至台中看守所借提我回草屯分局的偵防
    車上，丙○○問我有沒有前述查獲的五把槍以外的槍枝可以
    報繳，我回答他我沒有槍可以交，他即向我表示他會提供一
    把改造四五手槍（改造手槍俗稱「土狗仔」）給我，並要我
    將該槍擔下來表示槍枝是我的，以充作他的績效，當時我因
    害怕被他們刑求，迫於無奈只好同意，丙○○先借提我回草
    屯分局，並當場詢問我槍枝要擺哪邊比較好，我回答沒有適
    當處所可以擺放，擺放在我住處（南投縣草屯鎮○○里○○
    路 238號）好了，當時我在草屯分局內，丙○○並沒有馬上
    押解我回住所，而是在草屯分局內等待改造手槍送來，當時
    丙○○是向我表示要叫「阿豐」（及戊○○）帶前述槍枝來
    ，我聽他的意思即了解前述丙○○要我頂替所有之改造槍枝
    應該在戊○○那邊，但因我只是單純頂替丙○○栽槍而已，
    所以我並不清楚戊○○槍枝如何來，我也沒有詢問丙○○，
    後來在草屯分局內又等了一陣子，直到下午丙○○才從一只
    牛皮紙袋中拿了一把四五改造手槍給我看，並詢問我這把槍
    是否合適，我同意後丙○○及前述兩位同事就押解我回前述
    住處放槍，回到我住處後，我表示槍要放在二樓我的房間內
    ，但丙○○看過後，表示因之前台中市警察局第五分局人員
    才來我房間搜索過，如果有槍的話，早就被人搜走了，所以
    不適合擺放槍枝，丙○○看過二樓環境後，即指示我槍枝擺
    放在我弟弟林建名之前的套房內浴室旁之透明小置物箱中，
    由丙○○自牛皮紙袋中將槍枝擺放在該箱內，上面再放一些
    鞋子作為掩飾，另兩名員警在旁觀看，最後由我手指該置物
    箱，丙○○自箱中取出該槍枝，全程由其中一名員警負責拍
    照，另一名在旁戒護，其後我又被押解回草屯分局製作筆錄
    ，並在筆錄中虛偽供稱該槍枝是賴嚴清交給我的，製作完筆
    錄後我即移送台中地檢署由承辦檢察官複訊後，還押台中看
    守所（同上卷第184頁反面、第185頁）、「在前述丙○○第
    一次借提我並作完筆錄後，丙○○表示要同案在押的我的弟
    弟林建名頂替另一把槍枝，我即表示由我頂下來即可，丙○
    ○說這樣同一個人擔兩把槍不好，當時我再表示希望能跟我
    弟弟見面，丙○○即表示過一、兩天會再來借提我及我弟弟
    讓我們兄弟見面，不過大概過了一個多禮拜後某日（詳細日
    期我忘了）上午，丙○○才和兩名員警（其中一位上次借提
    時他也在場）借提我和我弟弟林建名至草屯分局，不過我已
    忘記當時丙○○有無拿另一把要我弟弟林建名頂替之四五改
    造手槍給我們看了。到了當天下午，丙○○及前述兩名員警
    即帶我及我弟弟回我前述住處，當時我父親林義峰也在家中
    ，並曾問我們回來作什麼，我回答要回來找一些東西，丙○
    ○就詢問我等槍枝擺放在何處較好，我印象中好像是我弟弟
    林建名表示槍枝放在三樓加蓋鐵皮屋之天花板內，丙○○同
    意後，我爸爸就到二樓拿摺疊式鋁梯給我，但因我父親在場
    ，丙○○不敢將槍枝拿出來置放，經向我暗示後，我便要求
    我父親到樓下休息，我父親離開後，丙○○即從原夾在腋下
    之牛皮紙袋中取出一把四五改造手槍，並由他爬上鋁梯將槍
    枝置放在三樓天花板內，另兩名員警亦在旁戒護觀看，丙○
    ○等人再以前述手法要林建名手指放槍之天花板拍照存證，
    丙○○再爬上將槍枝取出拍照，並將我等押解至草屯分局製
    作林建名筆錄，並由林建名頂替丙○○栽槍槍枝為林建名所
    有」等語（見同上卷第185頁反面、第186頁）、「（問：（
    提示：編號 1至6男子相片影本6張）你前述於91年9月3日等
    兩次借提在場之員警是否在編號1至6的相片中？分別為誰？
    ）編號二是綽號『阿勇』的員警，91年9月3日是他和丙○○
    及編號1、編號5的兩名警員（名字不清楚）借提我並帶我回
    家中取槍，約一、兩星期後丙○○又和他們三人借提我及林
    建名，不過回到草屯分局後，編號 5的警員表示要到宿舍睡
    覺，所以是丙○○、『阿勇』和編號一的警員帶我和林建名
    回家取槍」、「91年9月3日丙○○等借提我到草屯鎮碧峰里
    家中，當時除丙○○外，尚有『阿勇』和編號1、5的警員全
    程在場，到達我家時，丙○○等先帶我到我房間，後來丙○
    ○覺得不好，又和『阿勇』、編號1、5的警員一起把我帶到
    林建名的房間（約4、5坪大小），他看完現場後，就把放置
    我子女鞋子等雜物的透明塑膠置物箱打開，先拿出鞋子，正
    好我父親回家上二樓，就由『阿勇』陪我父親下樓後，丙○
    ○在從他所攜帶牛皮紙袋拿出一把改造之四五手槍，把他放
    入前述透明塑膠置物箱，並把已經拿出的鞋子放在上面及蓋
    上蓋子，然後就要我以手指著該透明塑膠置物箱，由編號一
    之警員負責照相，編號五的警員負責戒護；約一、兩星期後
    ，丙○○、『阿勇』和編號1、5的警員又借提我和林建名，
    但這次是由丙○○、『阿勇』和編號 1的警員從分局帶我和
    林建名回草屯鎮碧峰里家中取槍，丙○○有問我和林建名槍
    枝要擺在哪裡，林建名說放在我家三樓加蓋鐵皮屋（約4、5
    坪大小）之天花板，丙○○即同意。丙○○、『阿勇』和編
    號 1的警員就一起帶我和林建名到三樓，我要我父親去拿鋁
    梯，我父親放好鋁梯後，我就要他離開，這時丙○○就從他
    腋下牛皮紙袋中拿出另一把改造之四五手槍，自行爬上鋁梯
    並將前述改造之四五手槍放到天花板上，要林建名指著放置
    槍枝的地方，由「阿勇」負責戒護，編號 1的警員負責照相
    後，丙○○再爬上天花板拿下該改造手槍拍照，然後就押解
    我和林建名回草屯分局，由丙○○和『阿勇』詢問、製作我
    涉嫌搶奪部分之筆錄，至於槍枝部分是由林建名被詢問，所
    以是那些警員詢問、製作我不清楚」等語（見92年度偵字第
    3918號第140頁反面、第141頁）、於偵查中證稱：「（問：
    你在91年9月3日在你家查到一支改造四五手槍？）是」、「
    （問：該手槍如何來？）丙○○」、「（問：他何時給你？
    ）他借提我出來帶回分局拿出一把槍叫我擔下來，我們回家
    之後，就把槍放在我兒子的鞋櫃裏」、「（問：丙○○是何
    時叫你擔一支槍？）在去草屯分局的車上」、「（問：丙○
    ○槍從哪裡出來的？）我只看他拿一個牛皮紙袋，裡面就有
    槍，我在草屯分局裏看到的」、「（問：在你家查獲的情形
    ？）回到我家之後，丙○○問我說槍放哪裡，我告訴他槍放
    我房間，他說第五分局才到我房間搜索他說這不適合，我告
    訴他我弟弟房裡，房間有一個透明置物箱，原本放我兒子的
    鞋子，丙○○就說把槍放在這裡好，就把一些鞋子先拿出來
    ，把槍放入，再把鞋子放進去，再將置物箱放回原處，他就
    叫我指置物箱照相，再把蓋子打開照一張，鞋子拿來再照一
    張，然後就載我回去做筆錄」、「（問：為何你弟要頂一支
    槍？）丙○○要叫我弟弟出來擔一支槍，我告訴他說我來擔
    就好，他說一人擔二支槍不好」、「（問：取槍的經過？）
    丙○○在車子就問我們說槍要放在哪裡，我忘記了是我還是
    我弟提議說要放在我家天花板，回到家我爸在家，我叫我爸
    拿樓梯，原本我父站在旁邊看，但丙○○也不敢動，我就叫
    我爸下樓，丙○○他就爬樓梯上去，把槍放入天花板上，把
    樓梯搬走，叫我弟指天花板拍照」等語（見92他第 203號卷
    一第314至316頁）。
(三)證人林建名於警訊中證稱：「答：在91年 9月間，南投縣警
    察局草屯分局刑事組員丙○○及兩名警察突然到臺中少年戒
    治所借提我，在戒治所現場並沒有向我說明借提我的原因，
    後來警車又開到台中看守所借提我哥哥林佑政，當兩名警察
    借提林佑政時，車上只剩下我及丙○○，丙○○就在車上向
    我表示要帶我去取槍，我即明白他是要栽槍叫我頂替，因我
    內心會害怕，所以我就答應丙○○的要求，後來我和林佑政
    兩人即遭丙○○等員警押解至草屯分局，……之後丙○○告
    訴我及林佑政在借提我之前，他已經借提過林佑政一次，林
    佑政已經頂替一把丙○○他自己栽的四五改造手槍，現在我
    要再頂替另一把同樣四五改造手槍，之後我和林佑政就由其
    他組員警先製作我們二人搶奪案件的筆錄，……後來丙○○
    就過來向我們說他去找前述要栽給我的四五手槍很難找，在
    借提我的前一天他已找到一把同樣型式的四五手槍，丙○○
    隨即從他座位後面鐵櫃中取出該把已用黑色塑膠袋裝好的槍
    枝給我看，我就問丙○○是不是要回我家了，丙○○叫我再
    等一會，到了當天下午 3點多左右丙○○及前述借提我的兩
    位員警帶我和林佑政回我前述南投縣草屯鎮○○里○○路23
    8 號住所，在返回我家的路途中，丙○○問我及林佑政槍放
    在何處比較好，因為台中市第五分局曾兩次到我家搜索，第
    一次我們不在家，沒有找到我們，第二次我們同案四名共犯
    （包含林佑政）躲在我三樓加蓋鐵皮屋的天花板內，台中市
    第五分局員警也沒有找到我們，所以丙○○即表示要將栽給
    我的改造四五手槍放在我家三樓加蓋鐵皮屋的天花板內，我
    們回到家後……我就叫我父親林義峰拿摺疊式鋁梯給我，我
    便叫他到樓下，丙○○即將原來拿在手中用黑色塑膠袋裝好
    的槍枝，自己爬上鋁梯將槍枝放在天花板內，並要我以手指
    指向放槍枝的的天花板照相取證，丙○○再爬上鋁梯將槍枝
    取出放在地上，要我再指向槍枝由其他員警再拍照一次，丙
    ○○隨後將該把槍拿給我，問我會不會使用它，以免到時候
    法官問我時要我當場表演，我會沒有辦法處理，我立刻將槍
    枝滑套向後拉了兩次，表示我會使用……，再押解我們兄弟
    至草屯分局並製作我的筆錄，但是當我要製作筆錄時，我發
    現丙○○早已將筆錄以電腦製作完成，只是問我一些細節，
    並要我將槍枝推稱是同案共犯賴顏清所有的，我即遵照丙○
    ○指示在筆錄上簽名捺印，做完筆錄後，丙○○再以一對一
    對答的方式錄音，其後並製作槍枝扣押及照相動作」等語（
    見92他第203號卷一第319、32 0頁）、於偵查中證稱：「（
    問：你91年9月18日你有會同警察在草屯鎮○○路238號尋獲
    一支改造四五手槍？）是」、「（問：該手槍來源？）丙○
    ○拿的，就是他栽給我的槍」、「（問：情形如何？）他在
    去年 9月中旬他提借我，他還借提我哥，有二名員警去借提
    我哥時，只有我與丙○○在車上，丙○○告訴我說要去取槍
    ，我就知道他的意思就是栽槍給我，我知道我們已沒有槍他
    就說我哥已經拿出一把槍，所以我就知道他就要我頂槍」、
    「後來到草屯分局製作搶奪強盜筆錄，作完之後，丙○○跟
    我說四五型手槍找很久了，隨後就從身後的櫃子裡，拿出一
    個黑色塑膠袋，告訴我槍在這裡，我問他是不是要回家，他
    說等一下。等到 3點多就帶我哥回家，在中途丙○○說槍放
    哪裡好，我說放在天花板，因為之前第五分局到我家找過第
    一次我們不在家，第二次我及我哥、張忠成、張忠成的朋友
    ，躲在天花板，沒有被找到，第五分局沒有找過那地方，所
    以將槍放在天花板，我們就回家，我爸看我回來，問我幹什
    麼，我說要拿東西，叫他拿樓梯給我，並叫他下樓，我爸下
    樓，丙○○先爬上去把槍枝放上天花板，叫我指天花的洞照
    相，再把槍拿下放在地上，叫我指著槍再拍照。他問我會不
    會使用槍，我就把槍滑套拉了二下，這表示我會用槍，再把
    槍還給丙○○，我們下樓，我爸拿酒下來，丙○○有喝，我
    及我哥也喝，之後我們回草屯分局製作筆錄，筆錄也快完成
    了，他只問一些細節，例如第五分局為何沒有查到這一支槍
    」、「（問：作筆錄有錄音？）是筆錄做完後，再錄音」等
    語（同上卷第323至325頁）。
(四)證人即證人林佑政、林建名之父林義峰於偵查中證稱：「（
    問：林建名借提回來你有全程在場？）答：草屯分局的人直
    接走到三樓，因為我臥室在三樓，有一位姓柯的警察叫我迴
    避」、「（問：你最近有與柯姓員警見面？）在一個月前，
    他開一臺黑色轎車到我家，叫我上車，我們在車上，他告訴
    我說如果有一天要開庭，要我說他沒有帶東西到我家去。我
    就問他為什麼，他回答說怕我兒子咬他。我跟他說不是戊○
    ○咬你嗎，他說戊○○的事情形已經告一段落了，怕我兒子
    會咬他，我跟他說要問我兒子，他就說不必了，因為之前會
    客時我兒子跟我說栽槍的事情，所以我問柯警員，到底要叫
    什麼，他就說為了槍枝的事情，他說槍枝多一支也是一樣刑
    期，少一支也是一樣的刑期，然後他說叫我出庭作證說他到
    我家時沒有帶任何東西，我就回答說要問我兒子，他就說不
    必了，就載我回家」等語（見92他第203號卷二，第176頁反
    面、第178頁）。
(五)證人李義勇於警訊中證稱：「在91年下半年，約在8月底9月
    初及 9月中（詳細時間我均記不清楚），小隊長丙○○曾先
    後借提人犯林佑政及林建名兄弟二人，都是由丙○○率本小
    隊洪秋田、陳誌苑及我本人去借提的，但借提原因我們都不
    清楚，是丙○○要我們去借提林佑政前由他跟我們說的，丙
    ○○表示林佑政因涉及強盜案槍枝案所以才要借提他；第一
    次是到臺中看守所（或臺中監獄我記不清楚）借提林佑政後
    ，押解林佑政返回草屯分局，我印象應有製作筆錄，到了下
    午丙○○率領陳誌苑、我及在押人犯林佑政，至林佑政位於
    南投縣草屯鎮碧峰里（詳細住址我記不清楚）之住所取槍，
    當時我們到達林佑政處所時，其家中有祖父在場，丙○○派
    我留在樓下陪他祖父，過了沒多久，丙○○及陳誌苑即押解
    林佑政取出一把黑色改造四五手槍，然後我等即返回草屯分
    局，由丙○○一人自行製作林佑政筆錄；第二次在91年 9月
    中，丙○○又找了我等小組 4人，表示要至林佑政的弟弟林
    建名還有槍枝，要到臺中少年監獄借提他，所以我們同樣也
    將林建名押解返回草屯分局，並由莊國明偵查員先製作機車
    搶奪案之筆錄，至於槍枝案的筆錄有無製作我並不清楚，下
    午再由丙○○帶我及陳誌苑至林建名的處所（同前述林政佑
    住所）取槍，當時林建名的父親在家，當時林建名先和他的
    父親聊天，我在旁邊戒護，然後丙○○接著押解林建名上樓
    要取槍，後面先跟著陳誌苑、我及林建名的父親，丙○○和
    陳誌苑先押解林建名到三樓取槍，我和林建名的父親在二樓
    停留了一下由他父親簡短介紹二樓房間後，我才到三樓，就
    看到林建名手指著天花板，由陳誌苑拍照後，完成取槍，隨
    後我等即返回草屯分局，由丙○○自行製作林建名筆錄，前
    述二件槍枝案均由丙○○指定陳誌苑移送至臺中地檢署」、
    「在前述林佑政、林建名兄弟因案羈押在臺中看守所及少年
    觀護所後，有一天戊○○突然帶小菜及酒前來草屯分局刑事
    組與我們大家閒聊，當時我心想戊○○就前述林佑政、林建
    名兄弟之案件亦有關連，為何會出現在草屯分局，然後由丙
    ○○向我們介紹戊○○，我才知道有戊○○這個人，洪于智
    是我國中及高中的同學，當時他比較晚到，然後洪于智也向
    我表示戊○○和我們同一屆的，我們大家就在那邊閒聊，我
    印象中戊○○好像說他有事起身先走」、「（問：據本組調
    查，你等在借提林佑政回住所取槍時，你曾至樓上，後由丙
    ○○要你至一樓找林佑政的祖父會同取槍，有無此事？）我
    印象中我都是在一樓陪林佑政的祖父聊天，至於我有無至樓
    上，我已記不清楚了，我只確定取槍的過程及拍照我本人在
    一樓，並沒有看到在何處起出槍枝」、「（問：據本組調查
    ，你等在借提林建名至其住所起出槍枝時，你曾至三樓會同
    取槍，有無此事？）我確實有到三樓，當時我到三樓之後，
    只看見到鋁梯已架好，林建名站在梯子上手指著天花板，由
    丙○○指示陳誌苑將前述動作拍照取證」、「（問：當時你
    們前往林建名住所取槍時的槍枝是否就是放置在林建名手指
    之天花板內？）我當時並不清楚，丙○○指示陳誌苑第一次
    拍照林建名手指天花板取證時，我的確沒有看到有任何槍枝
    ，而在丙○○指示陳誌苑第二次拍照林建名手指天花板取證
    前（當時天花板已由林建名打開），我看到丙○○拿一把手
    槍交給林建名，由林建名放在天花板內，再由陳誌苑第二次
    拍照取證，因我當時的想法是，我等從草屯分局押解林建名
    至其住所取槍時，我未曾看丙○○手上有拿任何顯露於外的
    任何槍枝，但到了林建名家中我們要到樓上取槍時，因我跟
    他父親曾在二樓短暫停留較晚上去，我不知道他們是在那個
    地方取槍，只知道丙○○交給林建名一把手槍放在天花板的
    地方，我當時覺得的此舉不太妥當。並非在原地（天花板）
    取出，所以我立即就掉頭離開。到一樓，等到丙○○小隊長
    等人取完槍後，印象中是由我開車返回草屯分局，如我前述
    ，是由丙○○單獨詢問製作筆錄後，再將林建名還押」、「
    （問：據本組調查，林佑政、林建名的住所在丙○○借提他
    們之前，早已遭臺中市警方搜索數次，為何還能在他家中天
    花板中取出槍枝？）我想應該是丙○○跟林建名講槍放在天
    花板比較合適的，但是實際的原因我不是很清楚，因為前述
    為何要借提林佑政及林建名都只有丙○○小隊長才知道，我
    們對於丙○○小隊長借提林佑政、林建名兄弟的實際原因完
    全不知道，指示我們同在一小隊，由他指揮參與借提的」等
    語（見92偵第3918號卷第188頁反面至第190頁）、於偵查中
    證稱：「第一次我真的不知道，第二次我也不確定槍枝是從
    哪裡來。我沒有看到丙○○帶什麼東西，後來回想他好像有
    帶一個牛皮紙袋」等語（同上卷第 192頁），並於檢察官偵
    訊及本院前審審理中證稱上開陳述屬實（見92偵第3918號卷
    第192頁、本院前審卷二第199頁）。
(六)證人張文上於警訊中證稱：「（問：是否認識南投縣草屯鎮
    民林佑政、林建名？交往關係？有無生意或金錢往來？）認
    識，我是透過從前的鄰居張忠成於三年多介紹認識林佑政、
    林建名兄第二人，張忠成並曾帶他們二人至我開設之「美麗
    人生」美容護膚店消費，我剛開始與他們二人並不熟識，但
    是後來他們和一些人無所事事都住在我的店裡，幫忙我看店
    ，我只單純提供他們食宿，並沒有給他們薪水，除此之外，
    我與他們兄第二人並沒有金錢往來」、「（問：你曾否看見
    林佑政、林建名二人持有制式或改造槍械？）沒有，我不曾
    看過林佑政、林建名二人兄弟二人持有制式或改造槍械，他
    們當時雖然在我『美麗人生』店裡幫忙，但是都僅是單純幫
    我的忙，他們在店外究竟在做什麼我並不清楚，另外自從我
    後來知道他們二人有吸食海洛因及安非他命的習慣後，因為
    我很討厭人家吸食毒品，所以我就請他們離開（見92偵第39
    18號卷第 280頁反面）、「（問：你曾否向草屯分局刑事組
    丙○○檢舉林佑政林建名兄弟二人持有槍械？）答：沒有，
    但是林佑政、林建名曾供出遭警查獲之槍械是我所有，我並
    曾因該案出庭作證」、「（問：你曾否向丙○○告知林佑政
    、林建名兄弟二人持有槍械？）沒有，我僅曾於今年因前述
    林佑政、林建名持有槍械案件第二次至地院開庭時，因法官
    曾提示他們遭查獲的槍械相片給我看，我回去之後曾告訴丙
    ○○，戊○○綁架我時所持有的槍械，跟法官拿給我看的相
    片很像，我並沒有向丙○○提過林佑政、林建名兄弟持有槍
    械」等語（見同上卷第281頁），於偵查中具結證稱：「（
    問：你有看過林佑政及林建名持有槍枝？）沒有。除了工作
    以外時間我不會與他們往來」、「（問：有告訴丙○○說林
    佑政及林建名持有槍枝？）沒有。我曾因林佑政案件到臺中
    地院開第二次庭時，法官給看槍枝的相片，我有跟丙○○講
    有1支槍跟戊○○綁架我的那1支很像」等語（見同上卷第28
    2 頁），是堪信證人張文上確未曾向被告檢舉或提過證人林
    佑政、林建名持有槍械之情，則被告借提證人林佑政、林建
    名已屬無據，其原因、理由為何誠非無疑？又被告在製作證
    人林建名持有上開槍枝筆錄時，多次問及「為何其他單位未
    搜出」之內容，此亦不符常情。
(七)證人張文上雖於原審審理中證稱曾見過林佑政、林建名拿過
    槍及曾經將此事告訴過被告云云，惟與其於警訊及偵查中所
    述不符，顯係迴護之詞不足採信；證人李義勇雖於原審審理
    中證稱：「（問：第二次借提林佑政、林建名，你是否有參
    與？）有，先借提林佑政、然後押解林佑政到台中少監去借
    提林建名，有我、陳誌苑、洪秋田及被告，然後等借提出來
    快中午時回分局用餐，然後由被告帶陳誌苑及我押解林建名
    到他家取槍，林佑政印象中好像沒有去，然後到了之後，印
    象中是由被告押解林建名跟陳誌苑先到三樓，我聽他們講三
    樓是林建名的房間，我是從後面上去的，上去時，看到被告
    已經完成取槍過程，然後再做拍照的動作」、「（問：取槍
    過程你有無看到？）我是看到被告拿了壹把槍給林建名，我
    沒有仔細聽，當時被告應該是拿槍給林建名確認，之後再放
    回天花板拍照完成蒐證，我只有看到拍照蒐證的過程」、「
    我所看到的被告確實有將槍交給林建名看，結束之後好像是
    為了完成蒐證，所以將槍重新放回天花板拍照存證，印象中
    好像是被告將槍放回天花板的」、「（問：當時你看到被告
    拿槍給林建名看的時候，天花板是打開或是完整的？）是打
    開的」云云，（見原審卷二第197至199頁），核與其於偵查
    中所證述情節不符，經原審提示其於警訊中所製作筆錄是否
    看過且簽名，筆錄是否實在，證人李義勇答稱當初所描述的
    均是事實等語（見原審卷二第199、200頁），證人李義勇事
    後翻異前詞，應係迴護之詞，不足採信。證人陳誌苑雖於原
    審審理中證稱：「因為轄區內有發生汽車旅館等持槍強盜案
    ，承辦人員是李義勇，他得到線報是林佑政等人涉案，有報
    告給小隊長及被告」云云，惟證人陳誌苑、李義勇於警訊中
    均已證稱：不知道借提證人林佑政、林建名之原因及理由等
    語明確，證人陳誌苑前後供述不一，已難採信；且證人陳誌
    苑、李義勇既與被告為同一組員，如為正常之查緝槍枝行動
    ，豈有不知道為何行動之理？另證人林佑政、林建名之筆錄
    均由被告一人單獨製作，此有該些筆錄附卷可稽，既係回草
    屯分局始製作筆錄，何以證人林佑政、林建名均由被告一人
    單獨製作筆錄，而非由證人陳誌苑所稱承辦人李義勇製作筆
    錄？此均有違常情；證人陳誌苑、李義勇雖均於原審審理中
    到庭證稱並無栽槍情事云云，惟此部分顯係事後迴護之詞，
    不足採信。
(八)證人洪秋田於警訊中證稱：「借提林佑政那次，等我們返回
    草屯分局刑事組後，林佑政女朋友已在裡面吃便當，當時林
    佑政曾表示他牙齒痛，我即替他至藥局購買止痛藥，後來我
    就跑去睡覺，起來之後變成林佑政與他阿姨在講話，他阿姨
    並要拿錢給林佑政，經我制止後遂作罷」、「（問：你等四
    人借提林佑政途中，有無通知其女朋友先行到場？）借提林
    佑政途中，我曾見丙○○將其手機交給林佑政使用，惟林佑
    政係撥打給何人，我並不清楚」等語（見92偵第3918號卷第
    155、156頁），是按常情，押解人犯前往起出槍枝，莫不恐
    人犯逃跑或有人劫囚而應保密行事，豈有讓人犯大張其鼓呼
    朋引伴前來之理？是被告如未與證人林佑政談好條件，則如
    何可能將自己之手機借予證人林佑政撥打使用，復可聯絡其
    親友到場之理？
(九)另辯護人雖以被告借提林佑政查緝槍枝之時間係91年9月3日
    ，而戊○○寄予林佑政之信函於91年9月6日始寄達，為被告
    借提證人林佑政查緝槍枝之後，因認此部分證人戊○○所述
    不實云云；惟上開信函雖於91年9月6日始寄達予證人林佑政
    ，然證人戊○○係確有寄信予林佑政，告知丙○○將前去看
    他，果然丙○○即前去借提林佑政，是尚難以前揭信函送達
    證人林佑政為被告借提證人林佑政查緝槍枝之後，即認證人
    戊○○所證不實。
(十)綜上所述，證人戊○○、林佑政、林建名就被告要求渠等配
    合擔槍部分情節互核相符，且證人戊○○所述曾於上開時間
    前往草屯分局與被告、證人李義勇飲酒等情，亦與證人李義
    勇所述情節相符，證人戊○○所為證述即非無據；證人林佑
    政證稱被告確有攜帶牛皮紙袋前往其家中亦與證人李義勇於
    偵查中所為證述互核一致，證人林義峰亦證稱其住處三樓天
    花板前已經臺中市第五分局搜索過，並無查獲槍枝等語，佐
    以臺中市政府警察局第五分局於91年 8月24日至證人林佑政
    、林建名位於南投縣草屯鎮○○路 238號住處搜索，並未搜
    得應扣案物品，當時證人林義峰確有在場，此亦有該局搜索
    筆錄一份附卷（附於臺中地方法院92年度少訴字第 1號案件
    臺中市警察局第五分局刑案偵查卷宗內）可參，證人林政佑
    於91年 8月24日為警查獲後，即入監執行，此有證人林佑政
    之臺灣高等法院被告全國前案紀錄表一份附卷足憑，且被告
    查獲證人林佑政、林建名放置槍枝之地點，依一般搜索常情
    ，當非難以發覺，是臺中市警察局第五分局警員執行搜索時
    豈會未為查獲，證人林佑政亦無何可能於 8月24日入監服刑
    後，又放置槍枝於其住處內，證人林義峰雖於警訊中證稱：
    最後一次警方搜索你住處至林佑政、林建名被逮捕的期間，
    林佑政、林建名曾在半夜回去過一、二次等語，惟林佑政已
    於當日為警逮捕，當無可能再半夜回去之可能，證人林義峰
    此部分之證述，應係誤記所致。綜合上情，堪信證人戊○○
    、林佑政、林建名所述應為真實。此外，復有證人戊○○寫
    予證人林佑政之書信一紙（附於中機組案宗一附件五）、刑
    事自首狀（附於92他第 203號卷一第11、12頁）、證人戊○
    ○以秘密證人Ａ１身份製作之檢舉筆錄及真實姓名對照表各
    一份、證人林佑政起槍照片六幀（附於91偵第 18686號卷第
    17至19頁）、證人林建名起槍照片六幀（附於中機組案宗二
    第72至74頁、第107、108頁）附卷可稽，此部分事證明確，
    被告犯行堪予認定。
七、關於詐取緝槍獎金部分：
(一)被告因查獲證人林佑政非法持有改造槍械案，分別取得 8百
    元、1千9百60元之獎金、查獲證人林建名非法持有槍械案取
    得1千9百60元之獎金、87年 6月30日因查獲證人戊○○非法
    持有制式手槍 1支案，取得2千5百元獎金，此有南投縣政府
    警察局草屯分局92年11月7日投草警刑字第09200019080號函
    附被告自87年至91年因查獲槍枝所得獎金相關資料附卷（附
    於92偵第3918號卷第83至108頁）可憑（另因於87年年 5月1
    日查獲戊○○非法持有制式手槍記功 1次，見警察人員人事
    資料簡歷表，附於中機組案宗二第289頁）。
(二)證人洪秋田於警訊中證稱：「（問：你等查獲前述林佑政兄
    弟非法持有改造槍械案件，有無領取破案獎金？）有的，獎
    金領取及發放都是由小隊長丙○○或李義勇承辦，只要有獎
    金下來，李義勇即會指示丙○○獎金如何分配，丙○○有時
    會指示均分成四份，有時則會先扣除少部分公積金再均分成
    四份，惟通常獎金領取及發放都是很多案件一起下來，所以
    我也不清楚該二件槍械案件，我總共領取多少獎金」等語（
    見92偵第3918號卷第157頁）。
(三)證人劉滉潾於原審審理中證稱：「88年2月1日到任（草屯分
    局刑事組組長），91年10月 1日離職」、「（問：犯人如自
    動報繳槍枝，檢察官指揮借提，是固定或輪派？）通常由我
    指派，但在指派時，會考量偵查員與被告是否熟識，案件性
    質，除非檢察官有特別交代」、「（問：警政署核發的獎金
    ，你任期間是全部歸公積金？）不一定，沒有強迫一定要納
    入公積金，有時是提撥一定比例，有時則否」、「（關於林
    佑政獎金，被告是否有領獎金？）應該是由被告領取，被告
    領取之後做何處理，有無納入公積金，我不清楚」等語（見
    原審卷二第151頁）。
(四)綜上所述，緝槍獎金並非一定納入公積金使用，縱有納入公
    積金使用，亦是提撥少部分比例納入，並非全部納入，且公
    積金之提撥亦不具強制性，亦經上開證人證述明確；被告雖
    辯以上開緝槍獎金均納入公積金，伊並無領取云云，惟上開
    獎金均係被告領取，此有上開獎金之印領清冊在卷可稽，被
    告領取上開緝槍獎金後，欲如何使用分配，為其自由，當不
    能以其將獎金納入公積金，即謂上開獎金非其所領取，且亦
    無證據證明被告上開獎金確全數納入草屯分局公積金使用；
    另被告辯以：伊沒有必要為了少數之緝槍獎金栽槍云云，然
    被告既負責肅槍業務，對於查獲槍枝之獎勵（如記功、嘉獎
    、緝槍獎金等）自知之甚明，如績效良好，自可獲得上級長
    官之肯定，亦較易有高昇之機會，而獲得緝槍獎金亦為其明
    知，是被告與前揭證人合作或栽槍之方式為詐術，並領取上
    開緝槍獎金，以縱非以獲得緝槍獎金為其主要目的，然亦無
    解其詐取緝槍獎金之事實，被告上開辯顯係卸責之詞不足採
    信。又本件秘證證人Ａ１屢經原審、本院前審及本院傳拘無
    著，且其待證事項亦已明確，被告辯護人聲請再予傳喚即無
    實益；再證人戊○○於87年5月1日經草屯分局借提後，於20
    時59分解還南投看守所時，並未攜帶現金或其他物品等情，
    有台灣南投看守所投所字第0930003168號函可憑（附本院前
    審卷二第13 1頁），是被告之辯護人聲請再發文函查證人戊
    ○○解還看守所時，有無攜帶物品乙節，即無必要，均併此
    敘明。
八、查被告於77起在草屯分局草屯派出所擔任警勤區警員，於84
    年調任草屯分局刑事組偵查員，88年升任草屯分局刑事組小
    隊長，負責查緝槍枝等業務，為依法令從事公務之人員。又
    槍砲彈藥刀械管制條例業於94年 1月26日修正並公布實施，
    原條文第7條第4項並未修正，此部分應適用修正後之條文；
    惟原條例第11條則已刪除，改列於修正後之第 8條，修正後
    之第8條第4項法定刑為三年以上十年以下有期徒刑，併科新
    台幣七百萬元以下罰金，較修正前第11條第 4項法定刑為一
    年以上七年以下有期徒刑，併科罰金新台幣七百萬元以下罰
    金為重，依刑法第2條第1項但書規定，此部分則應適用修正
    前之規定。核被告丙○○所為：（一）甲事實部分之犯行，
    係犯刑法第 165條使用偽造之證據罪、第216條、第213條之
    行使登載不實公文書罪，修正後槍砲彈藥刀械管制條例第 7
    條第 4項之未經許可無故持有制式手槍罪（檢察官誤載為修
    正後槍砲彈藥刀械管制條例第11條第 4項），貪污治罪條例
    第 5條第1項第2款之詐取財物罪；（二）乙事實部分之犯行
    ，係犯刑法第 165條使用偽造之證據罪、第216條、第213條
    行使登載不實公文書罪、第231條第3項之公務員包庇他人媒
    介女子與人性交罪，貪污治罪條例第5條第1項第2款、第2項
    之詐取財物未遂罪，檢察官雖未論及此一部分涉犯貪污治罪
    條例第5條第1項第2款、第2項之詐取財物未遂罪，然此部分
    既與前開判決有罪部分有連續犯之裁判上一罪關係，本院自
    得審究，併此敘明。（三）丙、丁事實部分之犯行，均係犯
    刑法第 165條使用偽造之證據罪、第216條、第213條之行使
    登載不實公文書罪，修正前槍砲彈藥刀械管制條例第11條第
    4項持有可發射子彈具有殺傷力之改造手槍罪、第12條第4項
    之持有子彈罪，貪污治罪條例第 5條第1項第2款之詐取財物
    罪。被告偽造關係他人刑事案件被告證據之低度行為，為行
    使之高度行為所吸收、明知不實事項登載於職務上所掌管公
    文書之低度行為為行使該公文書之高度行為所吸收，均不另
    論罪；被告為公務員，假藉職務上之權利，故意犯刑法第16
    5條後段之使用偽造證據罪，依刑法第134條前段規定應加重
    其刑；被告於甲、乙事實部分及丙、丁事實部分各先後持有
    可發射子彈具有殺傷力之槍枝，並多次使用偽造之證據、明
    知不實事項登載於職務上所掌獄O灣高等法院臺中分院刑事判決　94年度上更 (一)字第267號
上  訴  人  臺灣南投地方法院檢察署檢察官
上  訴  人
即  被  告  丙○○
選任辯護人  江銘栗律師
            林春榮律師
            李慶松律師
右上訴人等因被告貪污等案件，不服臺灣南投地方法院中華民國
93年6月30日第一審判決（92年度訴字第579號，起訴案號：臺灣
南投地方法院檢察署92年度偵字第3918號、追加起訴案號：93年
度偵字第二三五號），提起上訴，本院判決後經最高法院撤銷發
回，本院判決如左：
    主      文
原判決關於丙○○有罪部分及所定執行刑，均撤銷。
丙○○連續公務員利用職務上之機會，詐取財物，處有期徒刑柒
年肆月，併科罰金新台幣肆拾萬元，罰金如易服勞役，以罰金總
額與陸個月之日數比例折算，褫奪公權陸年，詐取所得之新台幣
貳仟伍佰元應予追繳發還南投縣政府警察局，如全部或一部無法
追繳時，以其財產抵償之；又連續公務員利用職務上之機會，詐
取財物，處有期徒刑柒年貳月，併科罰金新台幣參拾萬元，罰金
如易服勞役，以罰金總額與陸個月之日數比例折算，褫奪公權陸
年，詐取所得之新台幣捌佰元應予追繳發還內政部警政署、仟
玖佰貳拾元應予追繳發還南投縣政府警察局，如全部或一部無法
追繳時，以其財產抵償之。應執行有期徒刑拾壹年，併科罰金新
台幣陸拾萬元，罰金如易服勞役，以罰金總額與陸個月之日數比
例折算，褫奪公權陸年。詐取所得之新台幣陸仟肆佰貳拾元應予
追繳發還南投縣政府警察局、新台幣捌佰元應予追繳發還內政部
警政署，如全部或一部無法追繳時，以其財產抵償之。
其他被訴侵占職務上持有非公用財物部分無罪。
    事      實
一、丙○○係南投縣政府警察局草屯分局（下稱草屯分局）刑事
    組偵查員，自民國（下同）85年9月至91年1月31日專責該分
    局查緝槍枝業務，並於88年 4月12日起任刑事小隊長，為依
    據法令從事公務之人員。其於專責緝槍期間，為取得工作績
    效及緝槍獎金，竟不循正途而基於未經許可持有槍、彈，偽
    造關係他人刑事被告案件之證據，意圖他人受刑事處分向該
    管公務員誣告、包庇他人媒介性交易、偽造文書及利用職務
    上機會詐取財物之概括犯意：
(一)緣莊太民、李仁富及紀英彥於87年4月7日在南投縣草屯鎮「
    佳樂汽車旅館」為警搜獲具殺傷力之改造手槍一支（槍枝管
    制編號：0000000000號）及子彈五顆（此部分經臺灣南投地
    方法院檢察署《下稱南投地檢署》檢察官以87年度偵字第14
    83、3970號案件偵查起訴），莊太民於該案87年 4月20日偵
    查中供稱係綽號「文風」之人寄放云云，為規避刑責，隨於
    同年 4月24日與鄧秋景至臺灣臺北看守所接見因違反槍砲案
    件羈押於該所之洪文豐，要求洪文豐為其擔槍，經洪文豐拒
    絕後，莊太民與鄧秋景得知戊○○亦因違反槍砲案件羈押於
    臺灣南投看守所（下稱南投所），且其名字中亦有個『豐』
    字，二人遂至南投所以特別接見之方式，接見正羈押於該所
    之戊○○，並趁所方人員不注意之際，向戊○○表示願給予
    新臺幣（下同）30萬元之安家費為條件，要求戊○○扛起在
    「佳樂汽車旅館」起獲之槍、彈為其持有並放置該處，經戊
    ○○允諾，戊○○因與草屯分局負責肅槍業務之丙○○熟識
    ，便於87年 4月29日16時30分許，向南投所舍房主管鍾文裕
    報告欲自動報繳槍械，佯稱：伊於87年2月2日將克拉克制式
    九○手槍1枝及4顆子彈藏於草屯鎮佳樂汽車旅館前草堆中云
    云，並以恐遭不利為由，請求由草屯分局刑事組警員借提云
    云，嗣經南投所陳報南投地檢署由該署檢察官指揮草屯分局
    派員借提戊○○偵查，該分局乃派負責肅槍業務並與戊○○
    熟識之丙○○前往借提。丙○○明知上開槍彈並非戊○○所
    持有藏放，竟於87年5月1日借提戊○○至「佳樂汽車旅館」
    時，以要求戊○○擔下另 1枝槍以增加其工作績效為條件，
    始願意配合戊○○、李仁富及莊太民等人製作不實筆錄，並
    更正戊○○關於上開槍枝藏放地點之供詞使之與被查獲地點
    相符，且與戊○○達成協議，以戊○○想出監所時，即呈報
    欲報繳槍枝，並請求由草屯分局借提，戊○○每次借提出來
    ，均要擔下槍枝以作為丙○○之工作績效，丙○○則准許戊
    ○○在借提期間進行性交易及暗示日後會給予回報等條件，
    因雙方均有益處，經戊○○同意後，丙○○隨即應戊○○之
    要求，明知由丁○○及其母親開設、張文上擔任經理，位於
    草屯鎮之「漂亮寶貝護膚中心」有媒介性交易之行為，竟從
    旁予以便利援助，讓戊○○聯絡「漂亮寶貝護膚中心」媒介
    應召女郎Ａ１（姓名詳卷）至「佳樂汽車旅館」，並允許該
    應召女郎Ａ１與戊○○在「佳樂汽車旅館」中進行性交易，
    俟戊○○完事後，丙○○再將戊○○押解至草屯鎮茄荖山墳
    墓戊○○祖母墓地旁之空地，並將其在不詳時、地未經許可
    持有且具殺傷力之西班牙LLAMA廠製制式手槍1枝（槍枝管制
    編號：0000000000號）及不具殺傷力之子彈 4顆，置放於上
    開地點，由戊○○佯裝起出槍、彈，並拍攝照片存證而偽造
    關於戊○○違反槍砲彈藥刀械管制條例刑事被告案件之證據
    且使用之。嗣返回草屯分局後，丙○○明知上開查獲槍、彈
    為不實事項，竟於同日承前犯意連續分別對戊○○、李仁富
    及莊太民將上開不實事項登載於職務上所掌管之訊問筆錄，
    足以生損害於戊○○及司法機關追訴犯罪之正確性，並持上
    開筆錄將戊○○移送南投地檢署檢察官偵查而行使之（87年
    度他字第91號、87年度偵字第1984號），該署檢察官偵查後
    移送台灣南投地方法院併辦，該院判處戊○○有期徒刑二年
    ，並於刑之執行完畢或赦免後，令入勞動場所，強制工作三
    年（87年度易字第 159號），嗣經最高法院判處戊○○有期
    徒刑一年六月，併科罰金二萬元，並於刑之執行完畢或赦免
    後，令入勞動場所強制工作三年確定。丙○○並因施用上開
    詐術，使南投縣政府警察局陷於錯誤，而發給丙○○2千5百
    元之緝槍獎金及記一大功之獎勵，並經丙○○領取（此部分
    事實，下以甲事實稱之）。
(二) 88 年九二一地震後，戊○○因案在臺灣臺中監獄服刑，擔
    心地震後家中情況，亟思返家探視，即於88年10月22日向監
    獄人員表示要自動報繳槍枝，並以恐遭誣陷為由，希望由草
    屯分局警員陪同前往取槍，經臺灣臺中監獄報告南投地檢署
    ，由該署指派檢察官應戊○○之要求核發偵查指揮書予草屯
    分局，草屯分局則指派負責肅槍業務且與戊○○熟識之丙○
    ○負責此一案件，丙○○遂於88年11月 2日，持南投地檢署
    檢察官核發之偵查指揮書，借提戊○○外出追查贓證物品，
    因丙○○與戊○○前已有協議，即同意讓戊○○返家，並為
    其安排性交易，戊○○則允諾擔槍，丙○○因槍枝未備妥，
    即以尚有一枝槍械因地震致住所零亂無法立即起獲為由，次
    日即11月 3日再次借提戊○○外出，但丙○○槍枝仍未備妥
    ，因礙於借提時限，為求交差，遂將戊○○押回其在南投縣
    草屯鎮○○路42號住處，拿出 2支不具殺傷力之玩具手槍（
    槍枝管制編號：0000000000、0000000000號），置於該處後
    庭院及後院房間內，再由戊○○佯裝起出上開手槍，並拍攝
    照片存證而偽造關於戊○○違反槍砲彈藥刀械管制條例刑事
    被告案件之證據且使用之。丙○○並承前犯意，讓戊○○聯
    絡上揭由丁○○及其母所開設、張文上經營之「漂亮寶貝護
    膚中心」媒介同一名應召女郎至戊○○住處房間內為性交易
    ，而包庇丁○○及其母親所開設、張文上之意圖營利媒介女
    子與他人為性交，至性交易完成後，再返回草屯分局，丙○
    ○明知上開查獲手槍為不實事項，竟仍承前同一犯意，將上
    開不實事項登載於職務上所製作掌管之訊問筆錄，足以生損
    害於戊○○及司法機關追訴犯罪之正確性，丙○○復持上開
    不實筆錄將戊○○移送南投地檢署檢察官偵查（88年度偵字
    第4974號）而行使之，嗣因上開手槍不具殺傷力而由該署檢
    察官為不起訴處分確定，丙○○因而未獲得緝槍獎金及績效
    而未遂（此部分事實，下以乙事實稱之）。
二、復緣有林佑政、B1兄弟於 91年8月24日因持槍強盜案件
    ，遭警緝獲，同時起出 5把槍枝，並羈押於臺灣臺中看守所
    （下稱臺中所），丙○○明知林佑政、B1並未另外持有
    槍械，竟另基於未經許可持有槍、彈，偽造關係他人刑事被
    告案件之證據，意圖他人受刑事處分向該管公務員誣告、偽
    造文書及利用職務上機會詐取財物之概括犯意：
(一)於91年 8月27日製作職務上所掌管之不實筆錄，請業已假釋
    出獄之戊○○在筆錄上簽名擔任秘密證人指稱林佑政持有槍
    枝，並將其於不詳時、地未經許可持有之具殺傷力仿貝瑞塔
    改造手槍一把（槍枝管制編號0000000000號）、制式子彈 5
    顆（上開槍、彈嗣後為臺中市政府警察局第六分局查獲）交
    予戊○○，並要求戊○○等候通知再將槍枝擺放好，戊○○
    同意配合後，並以書信表示「這幾天我會請七農上去看你」
    等語，寄至臺中所予當時在所羈押之林佑政，丙○○明知戊
    ○○並未檢舉林佑政持有上開槍、彈，竟將上開不實事項登
    載於職務上所掌管之訊問筆錄，並以戊○○上開之指證筆錄
    ，向臺灣臺中地方法院檢察署（下稱台中地檢署）檢察官借
    提林佑政而行使之，而誣指林佑政非法持有槍械，嗣因戊○
    ○臨時反悔，丙○○便於91年9月3日，偕同草屯分局刑事組
    偵查員陳誌苑、李義勇、洪秋田一同前往借提林佑政，丙○
    ○並對林佑政表示將提供改造四五手槍 1把，要求林佑政擔
    下以作為其績效，林佑政因害怕遭刑求，因而同意。至草屯
    分局後，丙○○先於同日11時35分許，對林佑政製作不實筆
    錄，由林佑政配合說出槍枝藏放處，並請林佑政指稱B1
    亦持有 1把手槍，嗣再由丙○○帶同陳誌苑、李義勇押解林
    佑政至草屯鎮○○路 238號林佑政住處，丙○○先在二樓觀
    看環境，將其於不詳時、地持有未經許可具殺傷力之改造四
    五手槍 1把（槍枝管制編號：0000000000號）放置於林佑政
    住處浴室旁之透明小置物箱中，放上鞋子作為掩飾，再由林
    佑政起出並拍攝照片存證而偽造關於林佑政違反槍砲彈藥刀
    械管制條例刑事被告案件之證據且使用之。嗣於同日15時35
    分許返回草屯分局後，丙○○明知上開改造四五手槍並非林
    佑政所持有，仍承前犯意，將上開不實事項登載於職務上所
    掌管之訊問筆錄，而偽造關於林佑政違反槍砲彈藥刀械管制
    條例刑事被告之證據，足生損害於林佑政及司法機關對於犯
    罪追訴之正確性，丙○○並持上開不實筆錄移送臺中地檢署
    檢察官偵查而行使之（本案經移送臺中地檢署檢察官以91年
    度偵字第 18686號偵查後起訴，經臺灣臺中地方法院以91年
    度訴字第3021號裁定停止審理中）、（此部分事實，下以丙
    事實稱之）。
(二)丙○○復於91年 9月18日，假借上開筆錄之內容，偕同陳誌
    苑、李義勇，前往臺中所及臺中少年戒治所借提林佑政及B1
    ，於返回草屯分局後，丙○○以林佑政已說出B1持
    有一把手槍為由，要B1同意配合擔下一枝槍，B1因
    害怕刑求而同意之，丙○○遂將B1持有手槍之不實事項
    ，登載於職務上所掌管之訊問筆錄，足生損害B1及司法
    機關追訴犯罪之正確性；丙○○將其於不詳時、地未經許可
    持有之1把具殺傷力之四五手槍（槍枝管制編號：000000000
    00號）藏放於身上，與陳誌苑、李義勇解送B1前往B1
    住處，經丙○○與B1商討槍枝擺放位置，決定放置於
    家中三樓加蓋鐵皮屋的天花板內，至草屯鎮○○路 238號後
    ，由B1之父親林義峰拿出鋁梯，丙○○、B1即示意
    要求林義峰離去，林義峰離去後，丙○○爬上鋁梯後探看天
    花板，趁機將藏放在身上之四五手槍擺放好，再由B1起
    出，並指示陳誌苑拍照存證而偽造關於B1違反槍砲彈藥
    刀械管制條例案件被告之證據，返回分局後，丙○○承前犯
    意，於同日14時45分許，明知上開不實事項將之登載於職務
    上所掌管之訊問筆錄，足生損害於B1及司法機關對於犯
    罪偵查之正確性，並持上開筆錄移送臺灣臺中地方法院少年
    法庭併辦處理（臺灣臺中地方法院92年度少訴字第 1號，B1
    連續寄藏槍彈部分經法院判處有期徒刑二年）而行使之
    。丙○○因施用上開詐術，使內政部警政署陷於錯誤，發給
    草屯分局緝槍獎金4千2百50元，丙○○分配取得 8百元、使
    南投縣政府警察局陷於錯誤，因而分別發給丙○○緝獲林佑
    政、B1持有上開槍枝之緝槍獎金各1千9百60元，並均經
    丙○○領取（此部分事實，下以丁事實稱之）。
三、案經法務部調查局中部地區機動工作組（下稱中機組）報告
    臺灣南投地方法院檢察署檢察官偵查起訴及追加起訴。
    理      由
甲、有罪部分：
一、訊據上訴人即被告丙○○（下稱被告）對於右揭時地先後查
    獲戊○○、林佑政、B1持有槍彈案件、制作筆錄及領取
    緝槍金之事實不諱，惟矢口否認有何違反槍彈彈藥刀械管
    制條例、偽造關係他人刑事被告案件證據，意圖他人受刑事
    處分向該管公務員誣告、包庇他人媒介性交易、偽造文書及
    利用職務上機會詐取財物之犯行，辯稱：伊並沒有栽槍、詐
    取獎金之行為，本件中之莊太民伊並不認識，伊均係根據其
    說詞制作筆錄，槍枝亦係據其供述始為查獲，而戊○○係伊
    所輔導對象，戊○○因屢遭伊查獲槍彈被法院判刑而挾怨報
    復，戊○○該案業經判處徒刑二年並需強制工作之重刑，若
    為遭設計擔罪，豈有可能未上訴即確定？且緝槍金僅2500
    元，伊豈會將黑市價格約為 4、50萬元之制式槍枝栽予戊○
    ○而詐領僅2500之金？又戊○○所證召妓情節與證人Ａ１
    所述不同，二人所證均不實在；再林佑政、B1兄弟及戊
    ○○因涉及槍枝強盜案件，當晚戊○○即到分局檢舉林佑政
    另有槍枝以證明自己與該案無涉，伊即根據檢舉找林佑政而
    查獲槍枝，後林佑政又檢舉其弟B1亦有槍枝，伊等再據
    此前往其等住處查獲二把改造槍枝，伊均無栽槍詐領金之
    犯行云云。
二、按被告以外之人於審判外之言詞或書面陳述，除法律有規定
    者外，不得作為證據。刑事訴訟法第159條第1項固定有明文
    惟同法第159條-1第2項並規定：被告以外之人於偵查中向檢
    察官所為之陳述，除顯有不可信之情況者外，得為證據。第
    159條-2 亦規定：被告以外之人於檢察事務官、司法警察官
　　或司法警察調查中所為之陳述，與審判中不符時，其先前之
　  陳述具有較可信之特別情況，且為證明犯罪事實存否所必要
    者，得為證據。同法第159條-3第3款規定：「被告以外之人
    於審判中有下列情形之一，其於檢察事務官、司法警察官或
    司法警察調查中所為之陳述，經證明具有可信之特別情況，
    且為證明犯罪事實之存否所必要者，得為證據：三　滯留國
    外或所在不明而無法傳喚或傳喚不到者」。本案之證人戊○
    ○、莊太民、秘密證人Ａ１、李仁富、張登貴、陳誌傑、張
    文上、莊士傑、林佑政、B1等人於中機組所為之供述，
    雖係於審判外之陳述，然核其等供述時距案發未久，記憶猶
    新，供述後於檢察官偵訊時復均供證其等於中機組陳述實在
    等語；其中之秘密證人Ａ１於原審、本院前審及本院審理中
    均經傳喚、拘提未到，然稽諸上揭證人等於中機組供述時之
    外部情狀觀之，堪信其等於中機組之供述係自由意志所為，
    具有較可信之特別情況，且為證明本件犯罪事實存否所必要
    ，揆諸上揭規定，得作為證據，合先敘明。
三、本件之證人戊○○、莊太民、李仁富於87年5月1日（附於中
    機組案宗二第6頁背面至11頁）、證人戊○○於88年11月2日
    、3日（附於中機組案宗二第49、50頁）、證人林佑政於 91
    年9月3日（附於中機組案宗二第 84、111頁）、證人B1
    於91年9月18日（附於中機組案宗二第120頁）、證人許憲豪
    、白邦耀於86年 5月15日（附於中機組案宗二第249至256頁
    ）在草屯分局所製作之筆錄均係由被告所製作，此為被告所
    自承，並有上開筆錄附卷可憑。又被告因查緝證人戊○○持
    有如事實欄一之（一）所示之槍、彈，而獲得2千5百元之緝
　　槍獎金及記一大功之獎勵、因查緝證人林佑政、B1持有
　  如事實欄二之（一）、（二）所示之槍、彈，而獲得4千7百
    20元之緝槍獎金，此有南投縣政府警察局南投分局、草屯分
    局請領緝槍獎金印領清冊 2份、被告之人事資料簡歷表、人
    事資料列印報表各 1份附卷可稽。再如事實欄一之（一）、
    二之（二）所示之槍、彈均具有殺傷力，此有內政部警政署
　　刑事警察局87年4月23日刑鑑字第274 81號（附於87偵第148
　　3號卷第69頁） 、刑鑑字第0910240238號、第0000000000號
 　 （附91偵第 18686號第8至10頁、中機組卷附件7）、刑鑑字
    第34534號（附於86偵第4250號卷第4頁）鑑驗通知書各一份
    在卷可稽。此部分事實首堪認定，茲應審究者係本案所查獲
    戊○○、林佑政、B1所持有之槍彈是否為被告所栽乙節
    以論。
四、關於事實一之(一)即甲事實部分：
(一)草屯分局刑事組警員於87年4月7日20時15分許，在南投縣草
    屯鎮「佳樂汽車旅館」辦公室抽屜中，持搜索票查獲莊太民
    等人涉及持有具殺傷力之仿奧地利GLOCK廠之改造手槍1枝（
    槍枝管制編號：0000000000號）及子彈 5顆（2顆經試射，1
    顆經拆解而耗損）之事實，此有南投地檢署87年度偵字第14
    83號卷在卷足憑。
(二)又證人戊○○與被告確係熟識，並交往密切，此經證人戊○
    ○於偵查中證述明確，核與證人陳誌苑於警訊中證稱：「借
    提戊○○的案件，都是由丙○○所主辦的，如果丙○○要借
    提戊○○，會要求小組成員配合借提，我們也會全程戒護，
    至於借提原因，我不清楚」、「我知道戊○○與丙○○是認
    識很久的朋友，而且戊○○相關煙毒及槍械案件都是由丙○
    ○所承辦的」等語、證人李義勇於警訊中證稱：「在前述林
    佑政、B1兄弟因案羈押在臺中看守所及少年觀護所後，
    有一天戊○○突然帶小菜及酒前來草屯分局刑事組與我們大
    家閒聊，當時我心想戊○○就前述林佑政、B1兄弟之案
    件亦有關連，為何會出現在草屯分局，然後由丙○○向我們
    介紹戊○○，我才知道有戊○○這個人」等語（見92偵第39
    18號卷 189頁背面）相符。再據證人戊○○於本案偵查中證
    稱：「87年 4月23、24或25日間，我友人莊太民因為槍砲案
    件在草屯鎮佳樂汽車旅館同為股東之李仁富、紀英彥辦公室
    抽屜內被查獲九○手槍乙把，莊太民即找他的友人鄧秋景設
    法由莊太民、鄧秋景與鄧秋景熟識的南投看守所科長（姓名
    不詳，這是鄧秋景跟我說的）聯繫安排『特別接見』，因特
    別接見不必錄音、錄影，故莊太民跟我在會客室時，向我表
    示槍枝希望我能替他擔下來，又莊太民於警訊（應為檢察官
    同年 4月20日偵訊時）筆錄中曾供述槍枝所有人是『文風』
    （真實姓名為洪文豐，為鄧秋景之好友），惟洪文豐當時被
    借提至台北，他們無法找洪文豐頂罪，因我名字中也有一個
    『豐』字，他們可以用我的名字來矇混過關，且他們要我以
    警方尚在瞭解槍枝來源期間由我自動報繳方式報繳該槍枝為
    三人脫罪，莊太民願意給我15萬及李仁富、紀英彥願意給我
    15萬，共計30萬元的安家費，鄧秋景也在現場，但因為當時
    莊太民並未告訴我槍枝之確實查獲地點，我回舍房後在 4月
    29日立即打報告表示願意自動報繳槍枝 1把，但我誤以為莊
    太民的槍枝是在辦公室外的草皮堆內，故在報告中我是寫『
    放在辦公室前的草皮堆內』並指定由草屯分局負責借提， 5
    月 1日上午丙○○果然又來借提我至佳樂汽車旅館辦公室做
    我筆錄，我當時有更正因記憶錯誤，槍枝應放在佳樂汽車旅
    館辦公室抽屜內以配合莊太民被查獲之地點，另當天中午丙
    ○○又叫我進佳樂汽車旅館辦公室的廁所內表示，我主動報
    繳槍枝他沒有績效，對上司無法交代，他願意提供槍枝一把
    要我再擔下來，並詢問我槍枝應放置何處較妥，我因思念我
    祖母，即向丙○○表示槍放在草屯鎮茄老山我祖母墳墓旁，
    我可以順便祭拜我祖母，丙○○同意後約在下午 1點左右，
    由丙○○安排我友人陳明輝母親在草屯鎮○○路所開設之『
    漂亮寶貝』理容店（陳明輝目前在草屯鎮○○路○段418號另
    開設『甜蜜蜜』理容店）安排應召女郎一名至佳樂汽車旅館
    二樓房間內進行性交易，由我友人余昭濱（目前高雄少年監
    獄服刑中）開車接送該名應召女郎，房間前門由丙○○及另
    一名警員把守，後門由保四總隊支援借提之兩名員警把守，
    下午 2點我與丙○○及前述員警即至我祖母墳墓旁50公尺左
    右之草堆旁，由丙○○放好槍枝後叫我拿起來並拍照存證後
    ，回草屯分局製作繼續這份筆錄後還押看守所」等語（見92
    他第20 3號卷一，第35至43頁）、於原審審理中證稱：「我
    在87年 5月被告借提我出去時，我就與被告達成協議，一但
    我想出來的時候，我就寫報告說要報繳槍枝，並且指定草屯
    分局借提我」、「被告與莊太民如何講我不清楚，但莊太民
    與鄧秋景到看守所辦理特見，莊太民跟我說被告5月1日會來
    借提我出去」等語（見原審卷二第59、61頁）綦詳。
(三)上開扣案改造手槍及子彈，為莊太民所有，於86年3、4月間
    某日晚上7、8時許寄藏於上開處所，其間曾有3至4次攜帶外
    出，均由莊太民一人使用等節，業據證人李仁富於該案87年
    4月7日第一次警訊及偵查中供承甚明（見87偵第1483號卷第
    4 、50頁），並指稱佳樂汽車旅館經理紀英彥與職員官俊男
    均曾目睹其事，警方依其供述，通知紀英彥與官俊男說明，
    經訊問之結果，與證人李仁富所述，均相符合（見同上偵卷
    第16、20頁），於本案偵查中時證稱：「（問：87年時草屯
    分局在佳樂汽車旅館查到一枝槍？）是」、「（問：槍是誰
    的？）莊太民，我曾叫他不要把槍再拿來放，後來被警查獲
    」、「（問：為何戊○○會說槍是他的？）莊太民叫他這樣
    說的」、「在警察局做筆錄時，說槍是莊太民，後來莊太民
    找我，叫我在檢察官前說槍是戊○○的」等語（見92他第20
    3 號卷一第347、348頁）、於本案原審審理時亦到庭具結證
    稱：「（問：有關87年4月7日佳樂汽車旅館查獲槍枝案，是
    否有叫戊○○頂替？是否知情？）知道，莊太民叫戊○○頂
    替」等語明確（見原審卷二，第 116頁）；證人紀英彥於本
    案偵查中證稱：「（問：87年時草屯分局在佳樂汽車查獲一
    枝槍？）是，我看過是莊太民。查獲之前有拿過槍，我有請
    他把槍枝拿走，他有拿走，後來警察來查著作權法，就在辦
    公室放空白帶的抽屜查獲的」、「（問：戊○○為何說槍是
    他的？）我不曉得，我看都是莊太民拿那支槍」等語（見92
    他第203號卷一，第339頁反面），核與李仁富證述情節相符
    ，堪信為真實；證人張登貴於本案偵查中證稱：「當時李仁
    富坦誠說槍枝是他持有，並供出說這枝槍是莊太民寄放的」
    等語（見92他第203號卷二，第206六頁背面）。
(四)秘密證人Ａ１雖經原審及本院前審與本院屢次傳喚均未到庭
    ，惟其於警訊時供稱：「『漂亮寶貝護膚中心（位於南投縣
    草屯鎮）』實際經營者為丁○○的母親，所以丁○○是小老
    闆，丁○○的本名叫陳明輝，謝志輝是漂亮寶貝的經理，張
    文上（綽號『大頭』）也是漂亮寶貝的經理，我與他們是同
    事間的關係，沒有任何債權、債務關係」、「『漂亮寶貝護
    膚中心』業務若在店內，一般客人只服務『半套』，價格 2
    千元，若客人有需要性交易時，則可先到『漂亮寶貝護膚中
    心』櫃檯付帳三千元之後，由經理同意後安排出場服務，地
    點則在中心以外的處所，拆帳方式為中心抽 1千元，護膚小
    姐實得 2千元」、「我的花名為『真真』，我有從事『外場
    服務』」、「在我右胸部上方有一朵彩色的牡丹圖案刺青」
    、「曾經見過我右胸部上方的牡丹圖案刺青的人，都會以為
    是玫瑰圖案，所以我不會感到意外，而任由他人誤認該朵刺
    青為玫瑰花」、「在我印象中，我曾與他（指戊○○）從事
    過3次性交易，第1次性交易的時間及地點我已經忘記了，第
    二次約在88年 8月間（詳細時間我已記不清楚），只記得當
    時天氣不冷不熱，我身穿淺橘色套裝迷你裙、白色及膝巾馬
    靴，『漂亮寶貝護膚中心』經理張文上叫我從事外場服務，
    並告訴我客人是一名犯人，我之前曾經與他性交易過，是張
    文上好朋友的哥哥，要我到草屯分局與戊○○性交易，服務
    完畢後要我直接向戊○○拿交易費用 3千元，後來戊○○的
    弟弟開了一輛轎車和一名女子在車上等我，由戊○○的弟弟
    開車，該女子坐在駕駛座右側，我則坐在後座，他們將我載
    到南投縣政府警察局草屯分局門口，我自行下車後，即有一
    名該分局著便服員警帶我到分局後面員警休息室，並向他的
    同事交待要把風好，如果有局長等上面的人來要趕快通知他
    ，說完該員警即帶我進入員警休息室，並向戊○○表示不要
    亂來，女人我給你帶到了，即把我跟戊○○的房間大門反鎖
    ，當時戊○○手銬及腳鐐都戴上，我印象中該房間為鋁製上
    、下二層的床，戊○○在下舖，我即與他進行性交易，……
    戊○○即拿了 3千元給我，完事後仍由前述戊○○的弟弟及
    該名女子開車載我返回『漂亮寶貝護膚中心』，我便將前述
    3 千元交給張文上收執，我並向張文上提起戊○○身上有很
    多錢，張文上說那些錢是戊○○的朋友給的，因我的薪水是
    在每日下班後以當日結算的方式領取，所以，我跟戊○○性
    交易的實得 2千元是在下班後領取的」、「約在我前述至草
    屯分局與戊○○性交易後 3個月左右，張文上在『漂亮寶貝
    護膚中心』再度告訴我要我到上次同一個犯人的家裡從事性
    交易，並由張文上開車載我過去，當時我記得戊○○的家像
    鄉下的房子，我跟張文上先到達，我印象中當時家中尚有他
    的媽媽及一個小孩在家，而我當時是站在戊○○房間外面的
    廣場邊，過了沒多久，草屯分局的員警即押解戊○○到他的
    住所，我看到他被二名該分局便衣員警押到他的房間，並且
    沿路對他拍照，我當時還要求員警不要照到我，他們表示拍
    照只是要紀錄戊○○押解到的時間存查，不會照到我，說完
    員警就叫我跟戊○○進到他房間內與他性交易，……但此次
    性交易費用 3千元則是由張文上收取，戊○○都沒有拿給我
    ，完事後仍由張文上載我返回『漂亮寶貝護膚中心』」等語
    （見92偵第3918號尾卷第 4至8頁）、於偵查中證稱：「第1
    次是在88年5月在佳樂汽車旅館，地點在草屯，那一次是第1
    次性交易，只記得他剃光頭，那是經理張文上他綽號『大頭
    』載我去的，第2次‧‧‧‧」等語（見同上卷第12-14頁）
    明確，查證人Ａ１於審理中因傳拘無著，雖未能行交互詰問
    ，但參酌其所述戊○○住處環境及其所陳述關於草屯分局警
    員休息室之佈置、床具，亦與檢察官勘驗結果大致相符，此
    有勘驗現場筆錄及照片各一份存卷可參（附於92偵第3918號
    卷第47、48頁）；又證人丁○○於本案警訊中證稱：「漂亮
    寶貝護膚中心經營項目主要有『半套』及『全套』服務，其
    中『全套』服務為客人可帶理容小姐出場性交易，大部分為
    理容小姐與客人自行談妥且做熟客，性交易價格為 3千元，
    本店不會另外收費，拆帳比例為理容小姐實得 2千元，『漂
    亮寶貝護膚中心抽成 1千元」、「在87、88年間（詳細時間
    記不清楚），余昭濱剛好和我在漂亮寶貝護膚中心，當時余
    昭濱告訴我戊○○曾打電話到漂亮寶貝護膚中心要找理容小
    姐進行性交易，而排班剛好輪到『珍珍』，所以我就安排『
    珍珍』出場服務，至於是何人載她過去及至何處，我則不清
    楚，但是余昭濱和我講完前述戊○○打電話來的事情後，我
    們就分開了」、「我知道他（即戊○○）當時因案被抓去關
    了，但我不知道他何以能夠打電話到漂亮寶貝護膚中心找理
    容小姐出場」、「漂亮寶貝理容護膚的帳務都是由當班的經
    理整理，當天按各理容小姐拆成後實際所得發放，餘款即為
    各店拆成後所得，帳務則交由陳宏焜負責」等語明確，核與
    偵查中具結證稱：「（問：帶小姐出場多少錢？） 3千元」
    、「（問：漂亮寶貝內有一小姐身上有玫瑰花的刺青？）是
    有，我不知道他真名字，只知他叫『珍珍』」、「（問：戊
    ○○會帶小姐出場？）我印象中沒有」、「電話不是我接的
    ，是余昭濱接的，余昭濱告訴我說：『阿豐』要找小姐」、
    「（問：張文上在漂亮寶貝做什麼工作？）經理」、「（問
    ：如果有小姐出場，張文上會不會知道？）他會知道，因為
    他是經理」等語（92年度他字第203號卷二第 194-196、200
    、 201頁）、證人蔡俊雄於本案偵查中證稱：「（問：88年
    8 月27日、28日間戊○○是否曾指示你前往草屯鎮『漂亮寶
    貝理容ＫＴＶ』？目的為何？）就我印象所及，88年 8月間
    戊○○撥打至我持用以我前妻李家綸名義申請之行動電話（
    門號已記不清楚），指示我前往草屯鎮○○路『漂亮寶貝理
    容ＫＴＶ』搭載一名女子到草屯分局，我依其指示前往「漂
    亮寶貝理容ＫＴＶ」後，向『漂亮寶貝理容ＫＴＶ』人員表
    示我要前來載人，因『漂亮寶貝理容ＫＴＶ』人員知道我係
    戊○○胞弟，故其等即帶領一名女子至我車上，我將其送到
    草屯分局門口後，該女子由我不認識的人帶領進入草屯分局
    後我即離去」、「（問：88 年8月你是否有去ＫＴＶ載一名
    女子到草屯分局？）是」等語（92他第203號卷一第295、29
    8 頁背面）相符，堪信　證人Ａ１所述應為真實；且證人戊
    ○○自87年 2月間起即在監執行，證人Ａ１亦不曾前去會客
    ，當無串證之可能，是證人戊○○此部分有關性交易之證述
    應堪採信。
(五)李仁富於本案偵查中證稱：「（問：為何莊太民要求15萬元
    ？）莊太民說這是給戊○○頂罪的酬勞，我跟紀英彥一人 7
    萬 5千元」、「（問：你舅舅有幫忙本案？）不是幫忙，只
    是關心，他說滿足莊太民的要求，詳細的情形我不清楚」、
    「（問：戊○○出獄，有找你拿錢？）有，他說他出獄，想
    要借錢，我們不理他，他就拿了一封自首書，並說如果不把
    錢拿出來，就要將自首書寄到地檢署，後來戊○○要求一百
    萬，後來降到50萬，結果我跟紀英彥一人各付了50萬」等語
    （見92他第 203號卷一第347、348頁）、核與證人林金鳳所
    述確有交付金錢一節相符（見同上卷第 331頁）；另莊太民
    及其女友簡靜渝分別自87年 5月14日起至90年4月3日止，曾
    郵寄6千元至2萬元不等之金錢予戊○○，此有信封 9個在卷
    可稽，又莊太民於87年7月27日曾交付5萬元予戊○○母親賴
    秀珍，亦有收據 1紙存卷可參（均附於中機組案宗一附件三
    ），足認證人李仁富、林金鳳及莊太民確有交付金錢予證人
    戊○○，證人戊○○此部分所述應堪採信。
(六)證人莊太民雖於上開槍、彈案件中及本案偵、審中均供稱上
    開槍、彈是證人戊○○所寄藏云云；惟證人莊太民確曾與案
    外人鄧秋景於上開槍、彈在佳樂汽車旅館為警查獲後之同年
    月24日至臺灣臺北看守所接見證人洪文豐，並要求洪文豐擔
    槍一節，亦據證人洪文豐到庭具結證稱：「鄧秋景到台北去
    是要跟我說有人在汽車旅館搜到槍，他告訴我，我已經涉及
    槍砲案，多一枝槍也不會有影響，希望我能夠幫忙擔一枝槍
    ，我一口回絕」等語（見原審卷三第452 頁），並有洪文豐
    在監在押紀錄表、所涉槍砲案件判決書、接見登記表各一份
    附卷可稽；且證人莊太民於原審審理中亦到庭具結證稱：「
    找洪文豐是鄧秋景請我帶他去，找戊○○是要他不要拖我下
    水」、「我們是因為鄧秋景認識看守所的所長，他要去找所
    長，我們找完所長後，才順便辦理接見」等語（見原審卷二
    第 111頁），足認證人莊太民確曾至南投所辦理特別接見證
    人戊○○，而接見時，莊太民與戊○○曾達成由莊太民付與
    30萬元為安家費，戊○○則答應擔槍之條件，雖被告所舉證
    人即南投所辦理接見之主管梁錦昇在本院前審證稱：如果接
    見時莊太民有表示提供30萬元予戊○○，要他承擔罪責，我
    會記在接見要旨內，也會制止他，談話要旨沒有記載，即表
    示當時沒有提及云云，然查特別接見，並無錄音錄影，是莊
    太民與戊○○間如趁所方人員不注意而為上開條件，亦非不
    可能，是梁錦昇之證言，並不足為有利於被告之證明。又；
    證人莊太民事後翻異，指係戊○○拖其下水云云，但上開槍
    、彈為警查獲時，證人李仁富、紀英彥均供稱係證人莊太民
    所持有、寄藏，並無供述係證人戊○○所持有、寄藏，已如
    前述，是當時並無查獲上開槍、彈係證人戊○○所持有、寄
    藏，證人戊○○亦無製作任何關於上開槍、彈之筆錄，如何
    拖證人莊太民下水？且證人莊太民於原審審理中亦證稱：「
    （問：有人要叫戊○○來頂替，是否知情？）知道」、「（
    問：是誰叫戊○○頂替？）不知道」等語（見原審卷二第10
    7 頁），足認證人莊太民所述，確有避重就輕之虞，不足採
    信；再者，證人李仁富、紀英彥於上開槍、彈為警查獲時，
    均供稱上開槍、彈係莊太民所寄藏，而於87年5月1日被告製
    作筆錄時，卻同時翻異前詞，供稱上開槍、彈係證人戊○○
    所持有、寄藏，益證證人李仁富、紀英彥前揭所述，係因證
    人戊○○允諾證人莊太民之請求為其擔槍後，莊太民請證人
    李仁富、紀英彥配合，始有槍彈係戊○○所持有之不實陳述
    ；又證人戊○○之綽號為「阿豐」，並無「文豐」之綽號，
    此亦經證人李仁富、紀英彥於原審審理中證述甚明，是證人
    戊○○關於此部分之證述，應堪採信。
(七)證人戊○○雖於87年 4月29日曾自動向南投所報告欲報繳上
    開槍、彈，此有其自白狀一紙附卷可參（附於中機組案宗二
    第16頁），惟其稱：「我於民國87年2月2日將上述槍械藏於
    草屯鎮佳樂汽車旅館辦公室前草堆中」、「因今日上所長法
    治宣導後，回到房中自己深思後，認為與其如此偷偷私藏，
    不如自首，且佳樂汽車旅館老闆『阿富』為我朋友，我不願
    若有一天遭警搜出而連累到他。我想請求鈞長，能讓草屯分
    局刑事組人員來借提，不然因上回中興分局來所借提，我未
    據實告知，及因我涉檢肅流氓於87年2月3日至縣刑警隊報到
    時，也未曾告知，若由其他分局來借提，恐對我不利」等語
    （87偵第1948號卷，第 4-5頁），核與上開槍、彈係於佳樂
    汽車旅館辦公室之抽屜內為警查獲之藏放地點不符；且上開
    槍、彈甫於87年4月7日為草屯分局刑事組警員查獲，證人戊
    ○○即於同年月29日即自首欲報繳上開槍、彈，且表示願讓
    草屯分局借提，而請求排除中興分局，若非證人戊○○與被
    告有默契或約定條件存在，何以要指定草屯分局刑事組借提
    ？又證人戊○○與被告熟識，而被告係負責肅槍業務，則如
    指定草屯分局刑事組借提，當可預見會由被告前往借提；再
    者，若非有條件交換，被告何以願意擔負刑責之風險包庇證
    人戊○○與證人Ａ１為性交易？證人戊○○前於看守所僅陳
    報欲報繳一枝槍，後於被告製作筆錄時卻供稱：「（問：你
    的槍彈共有多少？是否全部都願報繳？）我目前有兩枝制式
    手槍、子彈九顆，我均全部報繳」等語（見87偵第1948號第
    6至8頁），證人戊○○就佳樂汽車旅館查獲之槍、彈，已是
    受證人莊太民之託代為承擔，事實並非其持有已如前述，若
    非被告要求證人戊○○擔槍以作為績效，何以於被告製作筆
    錄時，復可另供出一批槍、彈？若非被告與證人戊○○有條
    件交換，何以如此？證人陳誌苑於警訊中亦證稱：「當時丙
    ○○是將戊○○借提至草屯鎮佳樂汽車旅館，丙○○表示要
    和戊○○談事情，當時將戊○○借提至汽車旅館辦公室時，
    戊○○有很多友人來訪，我曾向丙○○表示不妥，但丙○○
    表示他作主就可以了」等語（見92偵第3918號卷第 170頁背
    面），是被告與證人戊○○於佳樂汽車旅館所談何事？按常
    情押解人犯前往起槍，理應保密，以防人犯逃脫，何以證人
    戊○○以犯罪嫌疑人身分前往起槍竟有許多友人來訪？又證
    人陳誌苑在原審亦證稱：「（問：當天是否有很多兄弟在場
    ？）有，有聽說被告在排解黑道糾紛的情形」等語（見原審
    卷二第 173頁），既只是單純起槍，何以會有排解黑道糾紛
    之事？足認被告確係明知證人莊太民要求證人戊○○擔槍一
    事，並以之要求戊○○為其擔槍，增加其績效為條件，始願
    配合製作不實之筆錄無訛，被告辯以對於證人莊太民要求證
    人戊○○擔槍一節，伊並不知情云云，不足採信。
(八)證人莊士傑雖於原審到庭具結證稱：「他們在經理室裡製作
    筆錄，不讓我靠近，我在櫃台那邊」等語（見原審卷二第95
    頁），另證人陳誌苑在原審具結證稱：「（87年5月1日）有
    全程參與，戊○○全程沒有離開我的視線」、「（問：當天
    有無幫戊○○叫小姐從事性交易？）沒有」等語（見原審卷
    二第 169頁），惟證人陳誌苑於警訊中證稱：「當時丙○○
    是將戊○○借提至草屯鎮佳樂汽車旅館，丙○○表示要和戊
    ○○談事情，當時將戊○○借提至汽車旅館辦公室時，戊○
    ○有很多友人來訪，我曾向丙○○表示不妥，但丙○○表示
    他作主就可以了；當時我與配合前往借提的偵查員吳敏行、
    林裕志和保四員警黃文孝、董漢明等人在佳樂汽車旅館辦公
    室外等候，丙○○則和戊○○友人莊世傑等人在佳樂汽車旅
    館辦公室內談事情，至於談論何事，我不清楚」等語（見92
    偵第3918號第 170頁背面），是證人莊士傑、陳誌苑於原審
    所為之證述，核與渠等於偵查中所證對於莊士傑是否有進入
    佳樂汽車旅館、陳誌苑是否有全程在場等情互核不符；又證
    人莊士傑於原審審理中證稱：「他們從茄荖山回來的時候，
    腳上都是土，且還拿了一個塑膠袋，表面也都是土」等語（
    見原審卷二第97頁）、證人陳誌苑於原審審理中證稱：「（
    問：茄荖山挖土取出槍枝的第一時間，有無看到？）我不知
    道，但我只知道槍枝拿出來時都是泥巴，我有照相，我忘記
    有沒有挖土，我沒有看到，我只知道槍有泥巴」等語（見原
    審卷二第 174頁），莊士傑並在本院前審證稱是在被告押證
    人戊○○至茄荖山取槍後，回到分局門口時看到的云云（本
    院前審卷(三)第47頁），被告因此以若非真有挖掘槍枝之事，
    何以腳上及塑膠袋都是土、連槍枝都沾有泥巴？但經觀之卷
    附起槍照片6幀（附於92年度偵字第3918號第33、34 頁），
    現場並無挖土跡像，且現場亦無濕濘之狀況，槍、彈亦無沾
    附泥巴之情，足見被告帶證人戊○○進入戊○○家中即已尋
    獲，應無挖土取槍之情事；證人陳誌苑在本院前審作證其亦
    參與取槍，當時有向在旁做新墳之工人借工具挖槍云云（本
    院前審卷(三)第47頁），但既未能提出該工人之姓名以供查證
    ，所言已非無疑，且陳誌苑必須配合被告之說詞，否則豈非
    與被告成為共犯？是證人陳誌苑、莊士傑前開所述，不足採
    信。至被告又稱該槍已嚴重銹蝕，若非長時間埋在土裡，豈
    會如此？然若銹蝕，何以鑑定而有殺傷力？且縱有銹蝕情形
    ，亦非不得作為栽槍之用，其以此為辯，亦不足採取。
(九)證人陳誌苑、吳敏行、莊太民、李仁富、莊士傑雖於審理中
    均證稱未看到有人叫女子提供戊○○性交易云云，惟證人陳
    誌苑、李仁富均證稱渠等並未進入佳樂汽車旅館辦公室等語
    ，自無從得知證人戊○○有否與證人Ａ１從事性交易行為，
    尚難據此遽認證人戊○○、Ａ１並無進行性交易；另證人陳
    誌苑、吳敏行為陪同被告至佳樂汽車旅館查緝槍枝，如有人
    叫女子提供戊○○性交易，則渠等亦有利害關係，且證人陳
    誌苑、吳敏行與被告同為草屯分局刑事組同事，顯有維護被
    告之虞，尚難採信；另證人陳誌苑於原審審理中證稱：「（
    問：戊○○出來時，都有說要交槍？）每次都有」等語（見
    原審卷二第 168頁），而證人戊○○於每次報繳槍枝後製作
    筆錄時，亦均供稱並無持有其它槍枝等語，是若非有人提供
    槍枝，證人戊○○如何每次亦均有槍枝可報繳？又證人莊太
    民、李仁富就佳樂汽車旅館查獲之槍、彈委請證人戊○○頂
    替已如前述，就本案亦具利害關係，所為上開證述亦難採信
    。證人張文上雖於原審審理中到庭證稱「漂亮寶貝」並無經
    營色情，且沒有載小姐出場云云、證人余昭濱於原審審理中
    翻異前詞，證稱未曾在「漂亮寶貝」擔任櫃檯工作，亦未曾
    到過佳樂汽車旅館或載小姐出去外面服務云云，惟此部分業
    據證人丁○○於偵查中證述明確，核與證人戊○○、Ａ１、
    蔡俊雄所述情節大致相符，證人張文上、余昭濱上開所述，
    不足採信。證人丁○○於原審審理中到庭證稱：「（問：秘
    密證人有提到「漂亮寶貝」有改名為「甜蜜蜜」，有何意見
    ？）不是我在作，我不知道」、「（問：是何人在經營的？
    ）我不記得」、「（問：為何調查站的訊問筆錄中回答是你
    母親與友人所開的？）（證人沉思很久不回答」云云（見原
    審卷二第84、85頁），核與其於偵查中所述及證人張文上於
    原審審理中證稱：「（問：「漂亮寶貝」與「甜蜜蜜」的老
    闆各為何人？）漂亮寶貝是蕭金桃，「甜蜜蜜」是丁○○」
    等語（見原審卷二第91頁）所述不符，顯有避重就輕之嫌，
    證人丁○○雖辯稱其於偵查中所述全是調查站的人叫伊說的
    云云，惟「（問：調查站的人有說如果你不這樣說就不讓你
    回去？為何要順著調查局人員的話說？）（證人沉思不知該
    如何回答）因為事情我根本不記得了，我也有說有些事情我
    不記得」等語，是證人丁○○上開所述實難採信。至於證人
    戊○○是否會改造槍枝尚與本案無關、辯護人指稱戊○○有
    在住處或其週遭藏放槍枝之習慣，亦屬無據。
(十)綜上所述，上開於佳樂汽車旅館查獲之槍、彈確係證人莊太
    民所有，此經證人李仁富、紀英彥於上開槍彈甫為警查獲時
    供述明確，證人莊太民亦曾要求證人洪文豐為其擔槍，亦經
    證人洪文豐到庭證述並有接見紀錄表附卷可稽，而證人莊太
    民、李仁富、紀英彥亦確有支付證人戊○○款項，證人丁○
    ○於偵查中證稱確有安排Ａ１與戊○○進行性交易、證人Ａ
    １亦證稱確有與戊○○於佳樂汽車旅館進行性交易；證人陳
    誌苑亦證稱押解證人戊○○至佳樂汽車旅館查槍時，曾與證
    人戊○○私下談事情，被告有幫忙排解黑道糾紛，證人戊○
    ○亦有很多友人前往探視，隨即證人戊○○復有供出一把槍
    等情，核與證人戊○○證述相符；證人陳誌苑、吳敏行、李
    仁富、莊士傑、張文上、余昭濱、丁○○雖於審理中證稱並
    沒有看見性交易云云，惟證人李仁富、莊士傑、陳誌苑、吳
    敏行依渠等前所證述並無全程在場，尚難為有利被告事實之
    認定；而證人張文上、余昭濱、丁○○就此部分亦同具利害
    關係（渠意圖營利媒介性交易之部分，有受追訴之可能），
    且證人丁○○於偵查中已證述明確，是證人張文上、余昭濱
    、丁○○於審理中所述實乃迴護之詞，不足採信；證人林忠
    賢於原審審理中證稱：係證人戊○○帶路前往查槍等語，惟
    證人林忠賢與被告一同前往查緝槍枝，亦具有利害關係，且
    關於取槍之細節大都證稱不記得等語，是所為之證述，尚難
    為有利被告事實之認定。被告此部分犯行，事證明確，犯行
    堪予認定。
五、關於事實一之（二）即乙事實部分：
(一)查證人戊○○於南投縣調查站供稱：「88年『九二一大地震
    』後，因我家中都無消息，我基於擔心便要求前來看我的友
    人（是誰我記不清楚了）聯絡丙○○借提我，我願意再「主
    動」報繳槍枝，所以在同年10月底我又寫報告表示願意自動
    報繳槍枝，並指定草屯分局前來借提，11月 2日丙○○果然
    又借提我出去讓我回家，所以我在11月 2日供出一把槍，11
    月 3日丙○○再借提我讓我回家，我又再供出一把槍，前述
    兩把槍都是丙○○提供的，均置放於我住所的房間及後面果
    園內，而前述兩把槍的筆錄都在11月 3日才製作及扣押槍枝
    ，後來經鑑定為玩具手槍而不起訴，可能是因為丙○○來不
    及更換槍管所致」等語（見92他第 203號卷一，第35至43頁
    ）、於偵查中復稱：「丙○○提供玩具手槍，因為來不及替
    換，所以只能報繳玩具手槍等語（同上卷 129頁反面），被
    告雖以若為績效及獎金而栽槍予戊○○，應無提供不具殺傷
    力之玩具手槍之理云云，然此次係因九二一地震，戊○○想
    返家探視而欲主動報繳槍枝，被告一時準備不及，始以玩具
    手槍充數應付無疑。
(二)次查戊○○於調查站應訊時又稱：「我在92年 3月19日的筆
    錄中曾供述丙○○在88年 8月27、28日及88年11月2日、3日
    栽槍案要我擔下來，其中在我住所的性交易服務應為88年11
    月2日或3日，我在此予以補充更正，當時性交易完成後，該
    名應召女郎出我弟弟房間曾被我母親賴秀珍看見，因此她可
    以為我作證‧‧‧‧等語（同上卷第64頁），核與證人Ａ１
    、蔡俊雄前揭證述情節相符。再參以證人賴秀珍於警訊中證
    稱：「我自外面回來時，看見兩、三台私人轎車載戊○○回
    來，停在三合院前面之廣場，下車的有丙○○及4、5個警察
    、一名長髮女子及戊○○本人站在廣場，該名女子當時是站
    在靠蔡俊雄房間窗戶外廣場‧‧‧‧，後來員警有的坐在廚
    房內，有的站在後門，但戊○○及該名女子則不見蹤影，當
    時我曾向一名員警（姓名我不知道）詢問戊○○到哪裡去了
    ，該員警暗示我戊○○與那名女子正在從事性交易‧‧‧‧
    」等語（92他第 203號卷一第90、91頁），足見戊○○所述
    堪予採取，被告有此部分犯行，亦堪認定。至被告另舉證人
    戴慶明作證戊○○於91年、92年間因案被收押於南投所，戴
    慶明亦因案被收押於該所，並與戊○○同牢房，於其同牢房
    期間，戊○○曾對戴慶明訴說因丙○○查案嚴峻，致其走投
    無路，說要叫一些人串謀誣賴丙○○云云，經查戊○○於92
    年1月19日、92年5月28日及92年6月9日，固曾與戴慶明同牢
    房，有南投守在監所或出監所收容人資料表在卷可考 (本院
    前審卷(三)120─125頁），然戊○○於本院前審已堅決否認有
    對戴慶明為上開欲誣賴被告之言詞，且二人並無深交，衡情
    戊○○若要找一些人來誣賴被告，應不會向無關之第三者戴
    慶明告知之必要，是戴慶明個人片面之詞，實不足取，併予
    敘明。
六、關於事實二之（一）、（二）即丙、丁事實部分：
(一)證人戊○○於本案偵查中證稱：「91年 8月27日（星期日）
    我因林佑政強盜案遭臺中地檢署裁定交保七萬元，……我交
    保後以公用電話聯繫林世凌及丙○○，……後來因為我感念
    丙○○大老遠從南投趕來看我，想請他去ＫＴＶ喝酒，但丙
    ○○表示他當天當值，無法分身，所以丙○○先返回草屯分
    局，隨後我亦搭乘計程車至草屯分局與他碰面，……買洋酒
    及三、四樣小菜到草屯分局飲宴，當時在場者有丙○○、我
    、曾Ｘ鑫、丙○○刑事組的組員『阿勇』，後來草屯鎮『香
    港』理容ＫＴＶ總經理洪尉智（阿勇的同學）亦前來現場致
    意，丙○○喝到一半時便叫我到他辦公桌旁，拿出一張指證
    林佑政擁有槍枝的文件要我簽名蓋章做秘密證人，當時我並
    不曉得該文件是要栽槍給林佑政，因為丙○○表示這只是要
    借提林佑政讓他回來走走而已，我認為沒什麼關係才簽名，
    後來 8月底（30或31日其中一天）左右，丙○○駕駛其所有
    之豐田（TOYTA CAMRY2.2）墨綠色轎車至天鵝湖ＫＴＶ酒店
    找我，我坐他車子外出後，丙○○將車子停在草屯鎮○○路
    旁，從前座置物櫃中拿出裝有一把手槍及五發子彈之牛皮紙
    袋給我，要我栽槍給林佑政，並說目前借提時間未定，要我
    等候他通知時間及槍枝擺放位置，丙○○要我寫信先知會林
    佑政說丙○○會去借提他，並拜託他擔一把槍給丙○○作業
    績，我當場即將該牛皮紙袋收下，並於當天晚上寫信給林佑
    政，但我怕寫的太明顯事情會曝光，所以只在信中表示我的
    朋友丙○○會去看他」等語（見92他第203號卷一第35-43頁
    ），並有證人戊○○寄予證人林佑政之信函存卷（存於92偵
    第3918號尾卷第1頁）可稽。
(二)證人林佑政於本案警訊中證稱：「在91年 9月間，丙○○來
    借提我之前，我在台中看守所曾突然接獲戊○○寄來一封給
    我的平信，內容主要是問候我，在信最後他提到丙○○將會
    到台中看守所借提我，但並未提及丙○○借提我是何目的」
    等語（92他第203號卷一第184頁）、「我在接獲戊○○前述
    平信後約一個月左右，丙○○果然和他的同事二員共三人在
    上午（詳細日期我忘了）前來台中看守所借提我，主要目的
    是來詢問我涉案的強盜案件內容及詢問我是否尚有其他槍枝
    要報繳，在丙○○等至台中看守所借提我回草屯分局的偵防
    車上，丙○○問我有沒有前述查獲的五把槍以外的槍枝可以
    報繳，我回答他我沒有槍可以交，他即向我表示他會提供一
    把改造四五手槍（改造手槍俗稱「土狗仔」）給我，並要我
    將該槍擔下來表示槍枝是我的，以充作他的績效，當時我因
    害怕被他們刑求，迫於無奈只好同意，丙○○先借提我回草
    屯分局，並當場詢問我槍枝要擺哪邊比較好，我回答沒有適
    當處所可以擺放，擺放在我住處（南投縣草屯鎮○○里○○
    路 238號）好了，當時我在草屯分局內，丙○○並沒有馬上
    押解我回住所，而是在草屯分局內等待改造手槍送來，當時
    丙○○是向我表示要叫「阿豐」（及戊○○）帶前述槍枝來
    ，我聽他的意思即了解前述丙○○要我頂替所有之改造槍枝
    應該在戊○○那邊，但因我只是單純頂替丙○○栽槍而已，
    所以我並不清楚戊○○槍枝如何來，我也沒有詢問丙○○，
    後來在草屯分局內又等了一陣子，直到下午丙○○才從一只
    牛皮紙袋中拿了一把四五改造手槍給我看，並詢問我這把槍
    是否合適，我同意後丙○○及前述兩位同事就押解我回前述
    住處放槍，回到我住處後，我表示槍要放在二樓我的房間內
    ，但丙○○看過後，表示因之前台中市警察局第五分局人員
    才來我房間搜索過，如果有槍的話，早就被人搜走了，所以
    不適合擺放槍枝，丙○○看過二樓環境後，即指示我槍枝擺
    放在我弟弟B1之前的套房內浴室旁之透明小置物箱中，
    由丙○○自牛皮紙袋中將槍枝擺放在該箱內，上面再放一些
    鞋子作為掩飾，另兩名員警在旁觀看，最後由我手指該置物
    箱，丙○○自箱中取出該槍枝，全程由其中一名員警負責拍
    照，另一名在旁戒護，其後我又被押解回草屯分局製作筆錄
    ，並在筆錄中虛偽供稱該槍枝是賴嚴清交給我的，製作完筆
    錄後我即移送台中地檢署由承辦檢察官複訊後，還押台中看
    守所（同上卷第184頁反面、第185頁）、「在前述丙○○第
    一次借提我並作完筆錄後，丙○○表示要同案在押的我的弟
    弟B1頂替另一把槍枝，我即表示由我頂下來即可，丙○
    ○說這樣同一個人擔兩把槍不好，當時我再表示希望能跟我
    弟弟見面，丙○○即表示過一、兩天會再來借提我及我弟弟
    讓我們兄弟見面，不過大概過了一個多禮拜後某日（詳細日
    期我忘了）上午，丙○○才和兩名員警（其中一位上次借提
    時他也在場）借提我和我弟弟B1至草屯分局，不過我已
    忘記當時丙○○有無拿另一把要我弟弟B1頂替之四五改
    造手槍給我們看了。到了當天下午，丙○○及前述兩名員警
    即帶我及我弟弟回我前述住處，當時我父親林義峰也在家中
    ，並曾問我們回來作什麼，我回答要回來找一些東西，丙○
    ○就詢問我等槍枝擺放在何處較好，我印象中好像是我弟弟
    B1表示槍枝放在三樓加蓋鐵皮屋之天花板內，丙○○同
    意後，我爸爸就到二樓拿摺疊式鋁梯給我，但因我父親在場
    ，丙○○不敢將槍枝拿出來置放，經向我暗示後，我便要求
    我父親到樓下休息，我父親離開後，丙○○即從原夾在腋下
    之牛皮紙袋中取出一把四五改造手槍，並由他爬上鋁梯將槍
    枝置放在三樓天花板內，另兩名員警亦在旁戒護觀看，丙○
    ○等人再以前述手法要B1手指放槍之天花板拍照存證，
    丙○○再爬上將槍枝取出拍照，並將我等押解至草屯分局製
    作B1筆錄，並由B1頂替丙○○栽槍槍枝為B1所
    有」等語（見同上卷第185頁反面、第186頁）、「（問：（
    提示：編號 1至6男子相片影本6張）你前述於91年9月3日等
    兩次借提在場之員警是否在編號1至6的相片中？分別為誰？
    ）編號二是綽號『阿勇』的員警，91年9月3日是他和丙○○
    及編號1、編號5的兩名警員（名字不清楚）借提我並帶我回
    家中取槍，約一、兩星期後丙○○又和他們三人借提我及林
    建名，不過回到草屯分局後，編號 5的警員表示要到宿舍睡
    覺，所以是丙○○、『阿勇』和編號一的警員帶我和B1
    回家取槍」、「91年9月3日丙○○等借提我到草屯鎮碧峰里
    家中，當時除丙○○外，尚有『阿勇』和編號1、5的警員全
    程在場，到達我家時，丙○○等先帶我到我房間，後來丙○
    ○覺得不好，又和『阿勇』、編號1、5的警員一起把我帶到
    B1的房間（約4、5坪大小），他看完現場後，就把放置
    我子女鞋子等雜物的透明塑膠置物箱打開，先拿出鞋子，正
    好我父親回家上二樓，就由『阿勇』陪我父親下樓後，丙○
    ○在從他所攜帶牛皮紙袋拿出一把改造之四五手槍，把他放
    入前述透明塑膠置物箱，並把已經拿出的鞋子放在上面及蓋
    上蓋子，然後就要我以手指著該透明塑膠置物箱，由編號一
    之警員負責照相，編號五的警員負責戒護；約一、兩星期後
    ，丙○○、『阿勇』和編號1、5的警員又借提我和B1，
    但這次是由丙○○、『阿勇』和編號 1的警員從分局帶我和
    B1回草屯鎮碧峰里家中取槍，丙○○有問我和B1槍
    枝要擺在哪裡，B1說放在我家三樓加蓋鐵皮屋（約4、5
    坪大小）之天花板，丙○○即同意。丙○○、『阿勇』和編
    號 1的警員就一起帶我和B1到三樓，我要我父親去拿鋁
    梯，我父親放好鋁梯後，我就要他離開，這時丙○○就從他
    腋下牛皮紙袋中拿出另一把改造之四五手槍，自行爬上鋁梯
    並將前述改造之四五手槍放到天花板上，要B1指著放置
    槍枝的地方，由「阿勇」負責戒護，編號 1的警員負責照相
    後，丙○○再爬上天花板拿下該改造手槍拍照，然後就押解
    我和B1回草屯分局，由丙○○和『阿勇』詢問、製作我
    涉嫌搶奪部分之筆錄，至於槍枝部分是由B1被詢問，所
    以是那些警員詢問、製作我不清楚」等語（見92年度偵字第
    3918號第140頁反面、第141頁）、於偵查中證稱：「（問：
    你在91年9月3日在你家查到一支改造四五手槍？）是」、「
    （問：該手槍如何來？）丙○○」、「（問：他何時給你？
    ）他借提我出來帶回分局拿出一把槍叫我擔下來，我們回家
    之後，就把槍放在我兒子的鞋櫃裏」、「（問：丙○○是何
    時叫你擔一支槍？）在去草屯分局的車上」、「（問：丙○
    ○槍從哪裡出來的？）我只看他拿一個牛皮紙袋，裡面就有
    槍，我在草屯分局裏看到的」、「（問：在你家查獲的情形
    ？）回到我家之後，丙○○問我說槍放哪裡，我告訴他槍放
    我房間，他說第五分局才到我房間搜索他說這不適合，我告
    訴他我弟弟房裡，房間有一個透明置物箱，原本放我兒子的
    鞋子，丙○○就說把槍放在這裡好，就把一些鞋子先拿出來
    ，把槍放入，再把鞋子放進去，再將置物箱放回原處，他就
    叫我指置物箱照相，再把蓋子打開照一張，鞋子拿來再照一
    張，然後就載我回去做筆錄」、「（問：為何你弟要頂一支
    槍？）丙○○要叫我弟弟出來擔一支槍，我告訴他說我來擔
    就好，他說一人擔二支槍不好」、「（問：取槍的經過？）
    丙○○在車子就問我們說槍要放在哪裡，我忘記了是我還是
    我弟提議說要放在我家天花板，回到家我爸在家，我叫我爸
    拿樓梯，原本我父站在旁邊看，但丙○○也不敢動，我就叫
    我爸下樓，丙○○他就爬樓梯上去，把槍放入天花板上，把
    樓梯搬走，叫我弟指天花板拍照」等語（見92他第 203號卷
    一第314至316頁）。
(三)證人B1於警訊中證稱：「答：在91年 9月間，南投縣警
    察局草屯分局刑事組員丙○○及兩名警察突然到臺中少年戒
    治所借提我，在戒治所現場並沒有向我說明借提我的原因，
    後來警車又開到台中看守所借提我哥哥林佑政，當兩名警察
    借提林佑政時，車上只剩下我及丙○○，丙○○就在車上向
    我表示要帶我去取槍，我即明白他是要栽槍叫我頂替，因我
    內心會害怕，所以我就答應丙○○的要求，後來我和林佑政
    兩人即遭丙○○等員警押解至草屯分局，……之後丙○○告
    訴我及林佑政在借提我之前，他已經借提過林佑政一次，林
    佑政已經頂替一把丙○○他自己栽的四五改造手槍，現在我
    要再頂替另一把同樣四五改造手槍，之後我和林佑政就由其
    他組員警先製作我們二人搶奪案件的筆錄，……後來丙○○
    就過來向我們說他去找前述要栽給我的四五手槍很難找，在
    借提我的前一天他已找到一把同樣型式的四五手槍，丙○○
    隨即從他座位後面鐵櫃中取出該把已用黑色塑膠袋裝好的槍
    枝給我看，我就問丙○○是不是要回我家了，丙○○叫我再
    等一會，到了當天下午 3點多左右丙○○及前述借提我的兩
    位員警帶我和林佑政回我前述南投縣草屯鎮○○里○○路23
    8 號住所，在返回我家的路途中，丙○○問我及林佑政槍放
    在何處比較好，因為台中市第五分局曾兩次到我家搜索，第
    一次我們不在家，沒有找到我們，第二次我們同案四名共犯
    （包含林佑政）躲在我三樓加蓋鐵皮屋的天花板內，台中市
    第五分局員警也沒有找到我們，所以丙○○即表示要將栽給
    我的改造四五手槍放在我家三樓加蓋鐵皮屋的天花板內，我
    們回到家後……我就叫我父親林義峰拿摺疊式鋁梯給我，我
    便叫他到樓下，丙○○即將原來拿在手中用黑色塑膠袋裝好
    的槍枝，自己爬上鋁梯將槍枝放在天花板內，並要我以手指
    指向放槍枝的的天花板照相取證，丙○○再爬上鋁梯將槍枝
    取出放在地上，要我再指向槍枝由其他員警再拍照一次，丙
    ○○隨後將該把槍拿給我，問我會不會使用它，以免到時候
    法官問我時要我當場表演，我會沒有辦法處理，我立刻將槍
    枝滑套向後拉了兩次，表示我會使用……，再押解我們兄弟
    至草屯分局並製作我的筆錄，但是當我要製作筆錄時，我發
    現丙○○早已將筆錄以電腦製作完成，只是問我一些細節，
    並要我將槍枝推稱是同案共犯賴顏清所有的，我即遵照丙○
    ○指示在筆錄上簽名捺印，做完筆錄後，丙○○再以一對一
    對答的方式錄音，其後並製作槍枝扣押及照相動作」等語（
    見92他第203號卷一第319、32 0頁）、於偵查中證稱：「（
    問：你91年9月18日你有會同警察在草屯鎮○○路238號尋獲
    一支改造四五手槍？）是」、「（問：該手槍來源？）丙○
    ○拿的，就是他栽給我的槍」、「（問：情形如何？）他在
    去年 9月中旬他提借我，他還借提我哥，有二名員警去借提
    我哥時，只有我與丙○○在車上，丙○○告訴我說要去取槍
    ，我就知道他的意思就是栽槍給我，我知道我們已沒有槍他
    就說我哥已經拿出一把槍，所以我就知道他就要我頂槍」、
    「後來到草屯分局製作搶奪強盜筆錄，作完之後，丙○○跟
    我說四五型手槍找很久了，隨後就從身後的櫃子裡，拿出一
    個黑色塑膠袋，告訴我槍在這裡，我問他是不是要回家，他
    說等一下。等到 3點多就帶我哥回家，在中途丙○○說槍放
    哪裡好，我說放在天花板，因為之前第五分局到我家找過第
    一次我們不在家，第二次我及我哥、張忠成、張忠成的朋友
    ，躲在天花板，沒有被找到，第五分局沒有找過那地方，所
    以將槍放在天花板，我們就回家，我爸看我回來，問我幹什
    麼，我說要拿東西，叫他拿樓梯給我，並叫他下樓，我爸下
    樓，丙○○先爬上去把槍枝放上天花板，叫我指天花的洞照
    相，再把槍拿下放在地上，叫我指著槍再拍照。他問我會不
    會使用槍，我就把槍滑套拉了二下，這表示我會用槍，再把
    槍還給丙○○，我們下樓，我爸拿酒下來，丙○○有喝，我
    及我哥也喝，之後我們回草屯分局製作筆錄，筆錄也快完成
    了，他只問一些細節，例如第五分局為何沒有查到這一支槍
    」、「（問：作筆錄有錄音？）是筆錄做完後，再錄音」等
    語（同上卷第323至325頁）。
(四)證人即證人林佑政、B1之父林義峰於偵查中證稱：「（
    問：B1借提回來你有全程在場？）答：草屯分局的人直
    接走到三樓，因為我臥室在三樓，有一位姓柯的警察叫我迴
    避」、「（問：你最近有與柯姓員警見面？）在一個月前，
    他開一臺黑色轎車到我家，叫我上車，我們在車上，他告訴
    我說如果有一天要開庭，要我說他沒有帶東西到我家去。我
    就問他為什麼，他回答說怕我兒子咬他。我跟他說不是戊○
    ○咬你嗎，他說戊○○的事情形已經告一段落了，怕我兒子
    會咬他，我跟他說要問我兒子，他就說不必了，因為之前會
    客時我兒子跟我說栽槍的事情，所以我問柯警員，到底要叫
    什麼，他就說為了槍枝的事情，他說槍枝多一支也是一樣刑
    期，少一支也是一樣的刑期，然後他說叫我出庭作證說他到
    我家時沒有帶任何東西，我就回答說要問我兒子，他就說不
    必了，就載我回家」等語（見92他第203號卷二，第176頁反
    面、第178頁）。
(五)證人李義勇於警訊中證稱：「在91年下半年，約在8月底9月
    初及 9月中（詳細時間我均記不清楚），小隊長丙○○曾先
    後借提人犯林佑政及B1兄弟二人，都是由丙○○率本小
    隊洪秋田、陳誌苑及我本人去借提的，但借提原因我們都不
    清楚，是丙○○要我們去借提林佑政前由他跟我們說的，丙
    ○○表示林佑政因涉及強盜案槍枝案所以才要借提他；第一
    次是到臺中看守所（或臺中監獄我記不清楚）借提林佑政後
    ，押解林佑政返回草屯分局，我印象應有製作筆錄，到了下
    午丙○○率領陳誌苑、我及在押人犯林佑政，至林佑政位於
    南投縣草屯鎮碧峰里（詳細住址我記不清楚）之住所取槍，
    當時我們到達林佑政處所時，其家中有祖父在場，丙○○派
    我留在樓下陪他祖父，過了沒多久，丙○○及陳誌苑即押解
    林佑政取出一把黑色改造四五手槍，然後我等即返回草屯分
    局，由丙○○一人自行製作林佑政筆錄；第二次在91年 9月
    中，丙○○又找了我等小組 4人，表示要至林佑政的弟弟B1
    還有槍枝，要到臺中少年監獄借提他，所以我們同樣也
    將B1押解返回草屯分局，並由莊國明偵查員先製作機車
    搶奪案之筆錄，至於槍枝案的筆錄有無製作我並不清楚，下
    午再由丙○○帶我及陳誌苑至B1的處所（同前述林政佑
    住所）取槍，當時B1的父親在家，當時B1先和他的
    父親聊天，我在旁邊戒護，然後丙○○接著押解B1上樓
    要取槍，後面先跟著陳誌苑、我及B1的父親，丙○○和
    陳誌苑先押解B1到三樓取槍，我和B1的父親在二樓
    停留了一下由他父親簡短介紹二樓房間後，我才到三樓，就
    看到B1手指著天花板，由陳誌苑拍照後，完成取槍，隨
    後我等即返回草屯分局，由丙○○自行製作B1筆錄，前
    述二件槍枝案均由丙○○指定陳誌苑移送至臺中地檢署」、
    「在前述林佑政、B1兄弟因案羈押在臺中看守所及少年
    觀護所後，有一天戊○○突然帶小菜及酒前來草屯分局刑事
    組與我們大家閒聊，當時我心想戊○○就前述林佑政、B1
    兄弟之案件亦有關連，為何會出現在草屯分局，然後由丙
    ○○向我們介紹戊○○，我才知道有戊○○這個人，洪于智
    是我國中及高中的同學，當時他比較晚到，然後洪于智也向
    我表示戊○○和我們同一屆的，我們大家就在那邊閒聊，我
    印象中戊○○好像說他有事起身先走」、「（問：據本組調
    查，你等在借提林佑政回住所取槍時，你曾至樓上，後由丙
    ○○要你至一樓找林佑政的祖父會同取槍，有無此事？）我
    印象中我都是在一樓陪林佑政的祖父聊天，至於我有無至樓
    上，我已記不清楚了，我只確定取槍的過程及拍照我本人在
    一樓，並沒有看到在何處起出槍枝」、「（問：據本組調查
    ，你等在借提B1至其住所起出槍枝時，你曾至三樓會同
    取槍，有無此事？）我確實有到三樓，當時我到三樓之後，
    只看見到鋁梯已架好，B1站在梯子上手指著天花板，由
    丙○○指示陳誌苑將前述動作拍照取證」、「（問：當時你
    們前往B1住所取槍時的槍枝是否就是放置在B1手指
    之天花板內？）我當時並不清楚，丙○○指示陳誌苑第一次
    拍照B1手指天花板取證時，我的確沒有看到有任何槍枝
    ，而在丙○○指示陳誌苑第二次拍照B1手指天花板取證
    前（當時天花板已由B1打開），我看到丙○○拿一把手
    槍交給B1，由B1放在天花板內，再由陳誌苑第二次
    拍照取證，因我當時的想法是，我等從草屯分局押解B1
    至其住所取槍時，我未曾看丙○○手上有拿任何顯露於外的
    任何槍枝，但到了B1家中我們要到樓上取槍時，因我跟
    他父親曾在二樓短暫停留較晚上去，我不知道他們是在那個
    地方取槍，只知道丙○○交給B1一把手槍放在天花板的
    地方，我當時覺得的此舉不太妥當。並非在原地（天花板）
    取出，所以我立即就掉頭離開。到一樓，等到丙○○小隊長
    等人取完槍後，印象中是由我開車返回草屯分局，如我前述
    ，是由丙○○單獨詢問製作筆錄後，再將B1還押」、「
    （問：據本組調查，林佑政、B1的住所在丙○○借提他
    們之前，早已遭臺中市警方搜索數次，為何還能在他家中天
    花板中取出槍枝？）我想應該是丙○○跟B1講槍放在天
    花板比較合適的，但是實際的原因我不是很清楚，因為前述
    為何要借提林佑政及B1都只有丙○○小隊長才知道，我
    們對於丙○○小隊長借提林佑政、B1兄弟的實際原因完
    全不知道，指示我們同在一小隊，由他指揮參與借提的」等
    語（見92偵第3918號卷第188頁反面至第190頁）、於偵查中
    證稱：「第一次我真的不知道，第二次我也不確定槍枝是從
    哪裡來。我沒有看到丙○○帶什麼東西，後來回想他好像有
    帶一個牛皮紙袋」等語（同上卷第 192頁），並於檢察官偵
    訊及本院前審審理中證稱上開陳述屬實（見92偵第3918號卷
    第192頁、本院前審卷二第199頁）。
(六)證人張文上於警訊中證稱：「（問：是否認識南投縣草屯鎮
    民林佑政、B1？交往關係？有無生意或金錢往來？）認
    識，我是透過從前的鄰居張忠成於三年多介紹認識林佑政、
    B1兄第二人，張忠成並曾帶他們二人至我開設之「美麗
    人生」美容護膚店消費，我剛開始與他們二人並不熟識，但
    是後來他們和一些人無所事事都住在我的店裡，幫忙我看店
    ，我只單純提供他們食宿，並沒有給他們薪水，除此之外，
    我與他們兄第二人並沒有金錢往來」、「（問：你曾否看見
    林佑政、B1二人持有制式或改造槍械？）沒有，我不曾
    看過林佑政、B1二人兄弟二人持有制式或改造槍械，他
    們當時雖然在我『美麗人生』店裡幫忙，但是都僅是單純幫
    我的忙，他們在店外究竟在做什麼我並不清楚，另外自從我
    後來知道他們二人有吸食海洛因及安非他命的習慣後，因為
    我很討厭人家吸食毒品，所以我就請他們離開（見92偵第39
    18號卷第 280頁反面）、「（問：你曾否向草屯分局刑事組
    丙○○檢舉林佑政B1兄弟二人持有槍械？）答：沒有，
    但是林佑政、B1曾供出遭警查獲之槍械是我所有，我並
    曾因該案出庭作證」、「（問：你曾否向丙○○告知林佑政
    、B1兄弟二人持有槍械？）沒有，我僅曾於今年因前述
    林佑政、B1持有槍械案件第二次至地院開庭時，因法官
    曾提示他們遭查獲的槍械相片給我看，我回去之後曾告訴丙
    ○○，戊○○綁架我時所持有的槍械，跟法官拿給我看的相
    片很像，我並沒有向丙○○提過林佑政、B1兄弟持有槍
    械」等語（見同上卷第281頁），於偵查中具結證稱：「（
    問：你有看過林佑政及B1持有槍枝？）沒有。除了工作
    以外時間我不會與他們往來」、「（問：有告訴丙○○說林
    佑政及B1持有槍枝？）沒有。我曾因林佑政案件到臺中
    地院開第二次庭時，法官給看槍枝的相片，我有跟丙○○講
    有1支槍跟戊○○綁架我的那1支很像」等語（見同上卷第28
    2 頁），是堪信證人張文上確未曾向被告檢舉或提過證人林
    佑政、B1持有槍械之情，則被告借提證人林佑政、林建
    名已屬無據，其原因、理由為何誠非無疑？又被告在製作證
    人B1持有上開槍枝筆錄時，多次問及「為何其他單位未
    搜出」之內容，此亦不符常情。
(七)證人張文上雖於原審審理中證稱曾見過林佑政、B1拿過
    槍及曾經將此事告訴過被告云云，惟與其於警訊及偵查中所
    述不符，顯係迴護之詞不足採信；證人李義勇雖於原審審理
    中證稱：「（問：第二次借提林佑政、B1，你是否有參
    與？）有，先借提林佑政、然後押解林佑政到台中少監去借
    提B1，有我、陳誌苑、洪秋田及被告，然後等借提出來
    快中午時回分局用餐，然後由被告帶陳誌苑及我押解B1
    到他家取槍，林佑政印象中好像沒有去，然後到了之後，印
    象中是由被告押解B1跟陳誌苑先到三樓，我聽他們講三
    樓是B1的房間，我是從後面上去的，上去時，看到被告
    已經完成取槍過程，然後再做拍照的動作」、「（問：取槍
    過程你有無看到？）我是看到被告拿了壹把槍給B1，我
    沒有仔細聽，當時被告應該是拿槍給B1確認，之後再放
    回天花板拍照完成蒐證，我只有看到拍照蒐證的過程」、「
    我所看到的被告確實有將槍交給B1看，結束之後好像是
    為了完成蒐證，所以將槍重新放回天花板拍照存證，印象中
    好像是被告將槍放回天花板的」、「（問：當時你看到被告
    拿槍給B1看的時候，天花板是打開或是完整的？）是打
    開的」云云，（見原審卷二第197至199頁），核與其於偵查
    中所證述情節不符，經原審提示其於警訊中所製作筆錄是否
    看過且簽名，筆錄是否實在，證人李義勇答稱當初所描述的
    均是事實等語（見原審卷二第199、200頁），證人李義勇事
    後翻異前詞，應係迴護之詞，不足採信。證人陳誌苑雖於原
    審審理中證稱：「因為轄區內有發生汽車旅館等持槍強盜案
    ，承辦人員是李義勇，他得到線報是林佑政等人涉案，有報
    告給小隊長及被告」云云，惟證人陳誌苑、李義勇於警訊中
    均已證稱：不知道借提證人林佑政、B1之原因及理由等
    語明確，證人陳誌苑前後供述不一，已難採信；且證人陳誌
    苑、李義勇既與被告為同一組員，如為正常之查緝槍枝行動
    ，豈有不知道為何行動之理？另證人林佑政、B1之筆錄
    均由被告一人單獨製作，此有該些筆錄附卷可稽，既係回草
    屯分局始製作筆錄，何以證人林佑政、B1均由被告一人
    單獨製作筆錄，而非由證人陳誌苑所稱承辦人李義勇製作筆
    錄？此均有違常情；證人陳誌苑、李義勇雖均於原審審理中
    到庭證稱並無栽槍情事云云，惟此部分顯係事後迴護之詞，
    不足採信。
(八)證人洪秋田於警訊中證稱：「借提林佑政那次，等我們返回
    草屯分局刑事組後，林佑政女朋友已在裡面吃便當，當時林
    佑政曾表示他牙齒痛，我即替他至藥局購買止痛藥，後來我
    就跑去睡覺，起來之後變成林佑政與他阿姨在講話，他阿姨
    並要拿錢給林佑政，經我制止後遂作罷」、「（問：你等四
    人借提林佑政途中，有無通知其女朋友先行到場？）借提林
    佑政途中，我曾見丙○○將其手機交給林佑政使用，惟林佑
    政係撥打給何人，我並不清楚」等語（見92偵第3918號卷第
    155、156頁），是按常情，押解人犯前往起出槍枝，莫不恐
    人犯逃跑或有人劫囚而應保密行事，豈有讓人犯大張其鼓呼
    朋引伴前來之理？是被告如未與證人林佑政談好條件，則如
    何可能將自己之手機借予證人林佑政撥打使用，復可聯絡其
    親友到場之理？
(九)另辯護人雖以被告借提林佑政查緝槍枝之時間係91年9月3日
    ，而戊○○寄予林佑政之信函於91年9月6日始寄達，為被告
    借提證人林佑政查緝槍枝之後，因認此部分證人戊○○所述
    不實云云；惟上開信函雖於91年9月6日始寄達予證人林佑政
    ，然證人戊○○係確有寄信予林佑政，告知丙○○將前去看
    他，果然丙○○即前去借提林佑政，是尚難以前揭信函送達
    證人林佑政為被告借提證人林佑政查緝槍枝之後，即認證人
    戊○○所證不實。
(十)綜上所述，證人戊○○、林佑政、B1就被告要求渠等配
    合擔槍部分情節互核相符，且證人戊○○所述曾於上開時間
    前往草屯分局與被告、證人李義勇飲酒等情，亦與證人李義
    勇所述情節相符，證人戊○○所為證述即非無據；證人林佑
    政證稱被告確有攜帶牛皮紙袋前往其家中亦與證人李義勇於
    偵查中所為證述互核一致，證人林義峰亦證稱其住處三樓天
    花板前已經臺中市第五分局搜索過，並無查獲槍枝等語，佐
    以臺中市政府警察局第五分局於91年 8月24日至證人林佑政
    、B1位於南投縣草屯鎮○○路 238號住處搜索，並未搜
    得應扣案物品，當時證人林義峰確有在場，此亦有該局搜索
    筆錄一份附卷（附於臺中地方法院92年度少訴字第 1號案件
    臺中市警察局第五分局刑案偵查卷宗內）可參，證人林政佑
    於91年 8月24日為警查獲後，即入監執行，此有證人林佑政
    之臺灣高等法院被告全國前案紀錄表一份附卷足憑，且被告
    查獲證人林佑政、B1放置槍枝之地點，依一般搜索常情
    ，當非難以發覺，是臺中市警察局第五分局警員執行搜索時
    豈會未為查獲，證人林佑政亦無何可能於 8月24日入監服刑
    後，又放置槍枝於其住處內，證人林義峰雖於警訊中證稱：
    最後一次警方搜索你住處至林佑政、B1被逮捕的期間，
    林佑政、B1曾在半夜回去過一、二次等語，惟林佑政已
    於當日為警逮捕，當無可能再半夜回去之可能，證人林義峰
    此部分之證述，應係誤記所致。綜合上情，堪信證人戊○○
    、林佑政、B1所述應為真實。此外，復有證人戊○○寫
    予證人林佑政之書信一紙（附於中機組案宗一附件五）、刑
    事自首狀（附於92他第 203號卷一第11、12頁）、證人戊○
    ○以秘密證人Ａ１身份製作之檢舉筆錄及真實姓名對照表各
    一份、證人林佑政起槍照片六幀（附於91偵第 18686號卷第
    17至19頁）、證人B1起槍照片六幀（附於中機組案宗二
    第72至74頁、第107、108頁）附卷可稽，此部分事證明確，
    被告犯行堪予認定。
七、關於詐取緝槍獎金部分：
(一)被告因查獲證人林佑政非法持有改造槍械案，分別取得 8百
    元、1千9百60元之獎金、查獲證人B1非法持有槍械案取
    得1千9百60元之獎金、87年 6月30日因查獲證人戊○○非法
    持有制式手槍 1支案，取得2千5百元獎金，此有南投縣政府
    警察局草屯分局92年11月7日投草警刑字第09200019080號函
    附被告自87年至91年因查獲槍枝所得獎金相關資料附卷（附
    於92偵第3918號卷第83至108頁）可憑（另因於87年年 5月1
    日查獲戊○○非法持有制式手槍記功 1次，見警察人員人事
    資料簡歷表，附於中機組案宗二第289頁）。
(二)證人洪秋田於警訊中證稱：「（問：你等查獲前述林佑政兄
    弟非法持有改造槍械案件，有無領取破案獎金？）有的，獎
    金領取及發放都是由小隊長丙○○或李義勇承辦，只要有獎
    金下來，李義勇即會指示丙○○獎金如何分配，丙○○有時
    會指示均分成四份，有時則會先扣除少部分公積金再均分成
    四份，惟通常獎金領取及發放都是很多案件一起下來，所以
    我也不清楚該二件槍械案件，我總共領取多少獎金」等語（
    見92偵第3918號卷第157頁）。
(三)證人劉滉潾於原審審理中證稱：「88年2月1日到任（草屯分
    局刑事組組長），91年10月 1日離職」、「（問：犯人如自
    動報繳槍枝，檢察官指揮借提，是固定或輪派？）通常由我
    指派，但在指派時，會考量偵查員與被告是否熟識，案件性
    質，除非檢察官有特別交代」、「（問：警政署核發的獎金
    ，你任期間是全部歸公積金？）不一定，沒有強迫一定要納
    入公積金，有時是提撥一定比例，有時則否」、「（關於林
    佑政獎金，被告是否有領獎金？）應該是由被告領取，被告
    領取之後做何處理，有無納入公積金，我不清楚」等語（見
    原審卷二第151頁）。
(四)綜上所述，緝槍獎金並非一定納入公積金使用，縱有納入公
    積金使用，亦是提撥少部分比例納入，並非全部納入，且公
    積金之提撥亦不具強制性，亦經上開證人證述明確；被告雖
    辯以上開緝槍獎金均納入公積金，伊並無領取云云，惟上開
    獎金均係被告領取，此有上開獎金之印領清冊在卷可稽，被
    告領取上開緝槍獎金後，欲如何使用分配，為其自由，當不
    能以其將獎金納入公積金，即謂上開獎金非其所領取，且亦
    無證據證明被告上開獎金確全數納入草屯分局公積金使用；
    另被告辯以：伊沒有必要為了少數之緝槍獎金栽槍云云，然
    被告既負責肅槍業務，對於查獲槍枝之獎勵（如記功、嘉獎
    、緝槍獎金等）自知之甚明，如績效良好，自可獲得上級長
    官之肯定，亦較易有高昇之機會，而獲得緝槍獎金亦為其明
    知，是被告與前揭證人合作或栽槍之方式為詐術，並領取上
    開緝槍獎金，以縱非以獲得緝槍獎金為其主要目的，然亦無
    解其詐取緝槍獎金之事實，被告上開辯顯係卸責之詞不足採
    信。又本件秘證證人Ａ１屢經原審、本院前審及本院傳拘無
    著，且其待證事項亦已明確，被告辯護人聲請再予傳喚即無
    實益；再證人戊○○於87年5月1日經草屯分局借提後，於20
    時59分解還南投看守所時，並未攜帶現金或其他物品等情，
    有台灣南投看守所投所字第0930003168號函可憑（附本院前
    審卷二第13 1頁），是被告之辯護人聲請再發文函查證人戊
    ○○解還看守所時，有無攜帶物品乙節，即無必要，均併此
    敘明。
八、查被告於77起在草屯分局草屯派出所擔任警勤區警員，於84
    年調任草屯分局刑事組偵查員，88年升任草屯分局刑事組小
    隊長，負責查緝槍枝等業務，為依法令從事公務之人員。又
    槍砲彈藥刀械管制條例業於94年 1月26日修正並公布實施，
    原條文第7條第4項並未修正，此部分應適用修正後之條文；
    惟原條例第11條則已刪除，改列於修正後之第 8條，修正後
    之第8條第4項法定刑為三年以上十年以下有期徒刑，併科新
    台幣七百萬元以下罰金，較修正前第11條第 4項法定刑為一
    年以上七年以下有期徒刑，併科罰金新台幣七百萬元以下罰
    金為重，依刑法第2條第1項但書規定，此部分則應適用修正
    前之規定。核被告丙○○所為：（一）甲事實部分之犯行，
    係犯刑法第 165條使用偽造之證據罪、第216條、第213條之
    行使登載不實公文書罪，修正後槍砲彈藥刀械管制條例第 7
    條第 4項之未經許可無故持有制式手槍罪（檢察官誤載為修
    正後槍砲彈藥刀械管制條例第11條第 4項），貪污治罪條例
    第 5條第1項第2款之詐取財物罪；（二）乙事實部分之犯行
    ，係犯刑法第 165條使用偽造之證據罪、第216條、第213條
    行使登載不實公文書罪、第231條第3項之公務員包庇他人媒
    介女子與人性交罪，貪污治罪條例第5條第1項第2款、第2項
    之詐取財物未遂罪，檢察官雖未論及此一部分涉犯貪污治罪
    條例第5條第1項第2款、第2項之詐取財物未遂罪，然此部分
    既與前開判決有罪部分有連續犯之裁判上一罪關係，本院自
    得審究，併此敘明。（三）丙、丁事實部分之犯行，均係犯
    刑法第 165條使用偽造之證據罪、第216條、第213條之行使
    登載不實公文書罪，修正前槍砲彈藥刀械管制條例第11條第
    4項持有可發射子彈具有殺傷力之改造手槍罪、第12條第4項
    之持有子彈罪，貪污治罪條例第 5條第1項第2款之詐取財物
    罪。被告偽造關係他人刑事案件被告證據之低度行為，為行
    使之高度行為所吸收、明知不實事項登載於職務上所掌管公
    文書之低度行為為行使該公文書之高度行為所吸收，均不另
    論罪；被告為公務員，假藉職務上之權利，故意犯刑法第16
    5條後段之使用偽造證據罪，依刑法第134條前段規定應加重
    其刑；被告於甲、乙事實部分及丙、丁事實部分各先後持有
    可發射子彈具有殺傷力之槍枝，並多次使用偽造之證據、明
    知不實事項登載於職務上所掌管之公文書、利用職務上之機
    會詐取財物等犯行，時間緊接，方法相同，觸犯構成要件相
    同之罪，顯係基於概括犯意為之，均為連續犯，各應依刑法
    第56條之規定，甲、乙事實部分及丙、丁事實部分各以一罪
    論，並均加重其刑，且就使用偽造證據罪部分遞加重之。又
    被告所犯貪污治罪條例第 5條第1項第2款之利用職務詐取財
    物罪，其所圖得財物雖在五萬元以下，但依其犯罪情狀，情
    節並非輕微，故不依該條例第12條第 1項規定減輕其刑。被
    告以一行為同時持有具殺傷力之改造手槍及制式子彈（丙事
    實部分），為想像競合犯，應依刑法第55條規定從一重論以
    持有具殺傷力之改造手槍罪；被告所犯持有制式手槍、可發
    射子彈具殺傷力之槍枝、使用偽造之證據、包庇性交易、明
    知不實事項登載於職務上所掌管之公文書、利用職務上之機
    會詐取財物等罪間，有方法結果之牽連關係，依刑法第55條
    之規定，應從較重之利用職務上之機會詐取財物罪處斷。被
    告甲、乙事實部分所犯利用職務上之機會詐取財物及丙、丁
    事實部分所犯利用職務機會詐取財財物，時間相隔有二年十
    月之久，丙、丁部分係因證人林佑政犯案後被告乘機另起犯
    意所為，二者之犯意顯難認係概括，不能認係連續犯，應分
    論併罰之。原審予以論罪科刑，固非無見，惟：１、於事實
    欄所載其他犯罪部分，原審雖亦予被告論科，但被告並無對
    許憲豪栽槍（詳如後敘），乃原審另認被告有對許憲豪為栽
    槍之行為，而一併論罪，尚有未洽；２、被告上揭甲、乙事
    實部分及丙、丁事實部分不能認係概括犯意，應分論併罰，
    然原審以連續犯論以一罪，即有未妥；３、槍砲彈藥刀械管
    制條例業於94年 1月26日修正公布，原審未及比較適用；４
    、被告就被訴侵占非公用財物部分，尚難證明而應為無罪（
    詳後敘），原審併予論罪，亦屬不當；５、就應追繳沒收之
    金額原審主文、事實均載為7220元，惟理由中則計為6420元
    ，前後齟齬，亦屬疏失。被告執詞上訴就此部分否認犯行，
    固非可採，及公訴人以原審量刑過輕為由提起上訴，亦非有
    據，雖均未指摘及此，然原判決既有上揭可議，仍屬無可維
    持，應由本院將原審就此部分之判決撤銷改判。爰審酌被告
    犯罪之動機、目的，身為執法人員竟知法犯法，僅為自己升
    遷及獎金，誣陷他人犯罪，所犯情節重大及次數眾多，嚴重
    影響司法信譽及人民對司法情感，所生危害甚鉅，犯罪後猶
    飾詞狡辯意圖卸責，更意圖影響證人，犯罪後毫無悔意等一
    切情狀，分別量處如主文第二項所示之刑，並諭知罰金易服
    勞役之折算標準及定其應執行之刑，以茲懲儆。被告上開違
    反貪污治罪條例犯行，既經本院宣告有期徒刑以上之刑，應
    依同條例第17條規定，宣告褫奪公權。另被告所詐取之緝槍
    獎金合計7千2百20元（戊○○部分 2千5百元，林佑政部分8
    百元、1千9百60元，B1部分1千9百60元），應依貪污治
    罪條例第10條第1項、第2項規定予以追繳發還內政部警政署
    （8百元部分）及南投縣政府警察局（另 6千4百20元部分）
    ，如全部或一部法追繳時，應以其財產抵償之。
乙、不另為無罪部分
一、公訴意旨略以：
(一)被告未經許可持有具殺傷力之改造玩具手槍 2枝（槍枝管制
    編號分別為：0000000000、0000000000號），並先後於87年
    2月10日13時 5分許、2月11日14時30分許，以提供槍枝給戊
    ○○報繳，戊○○則坦承槍枝為其所持有之模式，將上開槍
    枝分別置於戊○○指定之南投縣草屯鎮○○路42號右側花園
    及中投公路烏溪段，再借提在南投所羈押之戊○○外出予以
    起出並拍照存證，而偽造關於戊○○違反槍砲案件之證據且
    使用之，嗣於同日返回草屯分局，並由被告先後製作不實之
    警訊筆錄，進而移送南投地檢署偵辦（87年度偵字第760 、
    775號），因認被告涉犯槍砲彈藥刀械管制條例第17條第2項
    、第11條第 4項栽贓誣陷他人持有具殺傷力之改造手槍罪嫌
    ，刑法第134條、第165條之偽造刑事證據罪嫌、第 216條、
    第213之行使偽造公文書等罪嫌。
(二)被告於87年5月1日允許戊○○與應召女郎在「佳樂汽車旅館
    」為性交易而包庇之；復將其於不詳時、地未經許可持有之
    西班牙LLAMA廠制式手槍一枝（槍枝管制編號： 0000000000
    號），放置於戊○○位於南投縣草屯鎮茄荖山戊○○祖母墓
    地旁之空地，栽槍誣指戊○○持有上開槍枝，因認被告涉犯
    刑法第231條第3項之包庇性交易罪嫌、槍砲彈藥刀械管制條
    例第17條第 2項之栽贓誣陷他人持有具殺傷力之改造手槍罪
    嫌。
(三)被告於91年9月3日，在南投縣草屯鎮○○路 238號林佑政住
    處，將其於不詳時、地未經許可持有具殺傷力之改造四五手
    槍1枝，置於林佑政住處浴室旁之透明小置物箱中；於91年9
    月18日在上開地點，將其於不詳時、地未經許可持有之具殺
    傷力之改造四五手槍 1枝，置於B1上開住處三樓之天花
    板內，因認被告涉犯槍砲彈藥刀械管制條例第17條第 2項之
    栽贓誣陷他人持有具殺傷力之改造手槍罪嫌。
(四)被告於88年 1月24日至B2位於南投縣草屯鎮○○路底
    巷41號住處搜索之機會，在三樓房間中，趁B2不注意之
    際，從身上取出其未經許可持有且具殺傷力之貝瑞塔制式手
    槍1枝（槍枝管制編號：0000000000號）及制式子彈3發，藏
    放於床頭櫃中，再予以起出，而偽造關係B2違反槍砲彈
    藥刀械管制條例案件之證據並使用之，且將B2帶回草屯
    分局後，丙○○於製作筆錄時，指示B2稱上開槍、彈是
    李志強寄藏，並告訴B2依其指示供述可以判輕一點，B2
    因害怕，乃同意丙○○之要求，而配合被告製作不實筆
    錄，嗣經移送臺灣南投地方法院少年法庭（89年度少調第31
    號、88年度少訴字第 8號。又被告並因此而詐取2萬3千元之
    緝槍獎金，因認被告涉犯槍砲彈藥刀械管制條例第 17條第2
    項、第 7條第4項、第12條第4項，刑法第134條、第165條之
    偽造刑事證據罪嫌、第216條、第213條之行使偽造公文書罪
    嫌、貪污治罪條例第5條第1項第2款之罪嫌。
(五)被告於86年 5月15日凌晨零時許，至許憲豪位於南投縣草屯
    鎮○○路 198號住處，未經聲請搜索票及並未得到許憲豪之
    同意，即未持搜索票逕行搜索許憲豪上開住處，並將其於不
    詳時、地未經許可持有之掌心雷手槍 1枝放置於其外公所有
    之機車菜籃內，栽槍誣指許憲豪持有上開槍枝，因認被告涉
    犯刑法第307條之違法搜索罪嫌、第165條使用偽造證據罪，
    第216條，第213條行使登載不實文書罪，86年11月24日修正
    前之槍砲彈藥刀械管制條例第10條第 3項持有改造手槍及第
    17條第 2項之栽贓誣陷他人持有具殺傷力之改造手槍等罪嫌
    。
(六)被告於87、88年間，為詐領秘密證人檢舉獎金，基於概括犯
    意，連續於查獲洪博智持有槍枝及誣陷B2持有槍枝後，
    於不詳之日，在不詳處所主動找羅舜華充當「人頭」秘密證
    人，填具秘密證人真實姓名對照表，以達誣陷效果。於移送
    洪博智及B2槍枝案件後，分別於88年 4月7日及同年5月
    27日簽請核發檢舉人獎金，而於88年 4月16日及同年6月3日
    經南投縣警察局准予核發。而詐得洪博智槍械案件檢舉獎金
    13萬元、B2槍械案檢舉獎金 5萬元，共計18萬元（羅舜
    華分得約2千至1萬元），因認被告涉犯貪污治罪條例第 5條
    第1項第2款及刑法第213條之罪嫌。
二、按刑法第231條第1項之規定，於88年 4月21日修正公布施行
    前，規定：意圖營利，引誘或容留「良家婦女」，與他人姦
    淫者，始與該條構成要件該當。經查，被告雖於87年5月1日
    包庇「漂亮寶貝護膚中心」媒介秘密證人Ａ１與證人戊○○
    為性交易（即前開甲事實部分），然證人Ａ１既為應召女郎
    ，自願從事與他人性交易之行為，即難謂與上開規定之「良
    家婦女」相當，此有司法院院字第 718號解釋可資參照，是
    檢察官認被告此部分涉犯刑法第 231條第3項、第1項之罪，
    尚有未洽。
三、證人戊○○雖於偵查及原審審理中證稱上開一之（一）部分
    之事實，惟其於該案之警訊中即供稱：「（問：你是否還保
    存非法槍彈？是否願配合警方取出？）我目前還有兩枝槍械
    ，我願配合警方取出。（問：你保存的槍械是何種型式？目
    前置放何處？）我現有的槍械是改造八ＭＭ及四五手槍，改
    造八ＭＭ手槍置放於自己住宅附近（家宅右側）花園內，另
    四五手槍放在新建中投公路下。（問：你帶領警方在自宅右
    側花園內起出何種物品？）我帶領警方在自宅右側花園內起
    出改造八ＭＭ手槍一支。（問：該槍枝是何人所有？）該槍
    枝是草屯鎮土城里江建偉所改造放我這裡的。（問：你於何
    時地帶領警方起出該槍械？）我在87年2月10日13時5分帶領
    警方在草屯鎮○○路42號右側花園內起獲該八ＭＭ改造手槍
    一支。（問：目前四五手槍在何處？）該槍械我置放在新建
    的中投公路高架橋下，我用塑膠袋包著藏放住，正確地點我
    要到達該地點才知道，因為用講的我說不出來」等語（見87
    偵第76號第2、3頁）、「（問：目前你所非法擁有的槍械放
    置何處？）放置中投公路烏溪橋下。（問：該槍械為何人所
    有？）該槍械是台中市一名外號叫阿偉男子所寄放，他在84
    年元月份寄放的。（問：該槍械是何型式？）該槍械是四五
    手槍。（問：經你配合帶領警方於何時地查獲？）於 87年2
    月11日14時30分在草屯鎮○○里○○○路烏溪橋柱中間查獲
    」等語（見87偵第775號，第4頁反面）、「（問：你於何時
    何地帶同警方前往起出槍彈？）87年 2月13日下午13時30分
    帶同辦案人員在南投縣草屯鎮○○里○○路我住處後角處起
    出以報紙包起來之改造手槍三五七轉輪手槍1把子彈6發。（
    問：起出槍彈由何處來？）我是在台中第一廣場玩具店以新
    台幣 6千元所購買。（問：據線提供你有三把以上槍彈是否
    實在？）實在，有兩把87年 2月10日及11日經草屯分局派員
    借提已起出兩把，今天再帶同貴分局及刑事局起出1把共計3
    把」等語（見87偵第842號，第4頁）、於該案審理中亦供稱
    ：「（問：87年2月10、11、13日為警先後3次查獲槍械如何
    來的？）都是同一時間、地點江建偉拿給我的，共拿 5把給
    我」、「槍彈是報繳的」、「刑警隊陳寬裕告訴我說現在合
    於自動報繳，我繳了二枝，草屯分局我是叫家人報繳」、「
    中興分局、草屯分局查獲的，是我自動報繳的」、「我要改
    過自新才報繳的」等語（見87年易第 159號卷第16、17、34
    、67、68頁），並有證人戊○○所提出之自白狀一紙附卷可
    稽（附於同上卷第18頁），是前揭一之（一）部分所查獲之
    槍枝係為證人戊○○所持有，業經證人戊○○於該案偵審中
    多次供述明確，證人戊○○雖於本案偵查中翻異前詞證稱係
    被告栽槍的等語，然並無提供其他事證以供調查；再證人戊
    ○○於本案偵查中證稱：伊係於87年5月1日始與被告達成協
    議等語，則上開槍枝是於87年 2月間即被查獲，是此部分即
    難認係被告與證人戊○○達成協議而認被告有栽槍之事實；
    且證人戊○○就本案而言，亦具有告發人及被害人之利害關
    係，尚難以證人戊○○前後不一之供述，遽認被告有此部分
    之犯行。
四、證人戊○○雖於本案偵、審中證稱上開一之（二）部分所查
    獲之槍枝係被告栽槍的等語，證人林佑政、B1於本案偵
    、審中證稱上開一之（三）部分所查獲之槍枝係被告栽槍的
    等語；惟據證人戊○○、林佑政、B1所為證述，被告與
    證人戊○○係達成協議而同意以擔槍為條件及得到林佑政、
    B1之同意，是此部分既係經證人戊○○、林佑政、B1
    之同意，即與修正前槍砲彈藥刀械管制條例第17條第 2項
    規定之栽贓誣陷或捏造證據誣告他人非法持有手槍之要件不
    符，矧槍砲彈藥刀械管制條例業於94年 1月26日修正時，該
    第17條第2項規定亦經刪除，是亦無論以此罪可言。
五、證人B2雖於偵查及原審審理中證稱上開一之（四）部分
    之事實，惟其於該案之警訊中即供稱：「所查扣玩具槍是我
    所有，貝瑞塔制式手槍及子彈是坪頂里李志強在半個月前寄
    放的」等語（見88年度少調字第31號第 4頁）、於原審少年
    法庭審理中供稱：「貝瑞塔手槍及子彈是李志強在半個月前
    拿到我住的地方寄放的，槍彈非我所有，玩貝槍是我的」等
    語（同上卷第21頁）明確，核與證人李志強於該案警訊中證
    稱：「我在87年12月中旬在他自宅見過，當時我向他催討一
    千元，突然見他拿槍指向我，並恐嚇我：『要討什麼錢』，
    我很害怕，立即改口說：『沒有錢還也沒關係』他才收起槍
    來」等語（見88年度少調字第31號第15頁）、於本案警訊中
    證稱：「我因B2欠我一千元不還，我即找來我旭光國中
    同學藍明川前往他位於南投縣草屯鎮的住所討債，他躲在三
    樓不下來，我等即進屋找他，隨後他即持一把手槍押著我並
    恐嚇要我們離開，我等看情況不對即離開，之後我就將B2
    持槍恐嚇的事情向南投縣警察局中興分局黃俊玉報案」等
    語、於偵查中證稱：「在87年或88年看過，我去他家找他，
    為了要一千元，他就拿著槍押我」等語（見92他字第 203號
    卷一第304頁背面、307頁背面）相符；證人B2雖於嗣後
    即翻異前詞，辯稱：該槍彈是警察栽槍的等語，惟其前後供
    述槍枝來源互核不符，已難採信；證人B2經測謊後，其
    所稱「查獲的槍不是伊的」、「查獲的槍不是李志強的」等
    語，研判未說謊，然測謊之證據證明力已如前述，且就上開
    測謊結果，亦難推論該案確係被告栽槍所致；再就本案起訴
    事實而言，亦具有被害人之利害關係，尚難僅據其所述，遽
    認被告有栽槍之犯行。
六、有關上開一之（六）部分之事實，秘密證人小珍雖於本案偵
    查中證稱：羅舜華並未見過B2或洪博智持有槍枝，是被
    告抓到B2與洪博智後，才叫羅舜華去作秘密證人，並配
    合被告制作不實檢舉筆錄，且羅舜華每次所領到的檢舉獎金
    只有2、3千元至1萬元不等等語，惟查：被告於88年1月22日
    即上簽呈以羅舜華為秘密證人Ａ２檢舉證人B2非法持有
    制式槍彈，經核准後於同年月24日查獲B2持有槍械案，
    此有被告簽呈一份附卷 （附於中機組案宗二第135頁）可憑
    ，又羅舜華於事後之88年8月17日領取5萬元之檢舉獎金，並
    親自簽名、按捺指印於檢舉人Ａ２真實姓名年籍對照表，此
    有檢舉人Ａ２真實姓名年籍對照表一份在卷可稽（見同上卷
    第136頁） ，足認羅舜華確有收受上開檢舉獎金無訛；又被
    告於 88年2月28日即上簽呈以羅舜華為秘密證人Ａ１檢舉洪
    博智非法持有槍彈，經核准後於同年3月1日查獲洪博智持有
    槍械案，此有被告簽呈1份附卷（附於中機組案宗二第185頁
    ）可憑，又羅舜華於事後之88年12月27日領取13萬元之檢舉
    獎金，並親自簽名、按捺指印於檢舉人Ａ１真實姓名年籍對
    照表，此有檢舉人Ａ１真實姓名年籍對照表一份在卷可稽（
    見同上卷第186頁） ，足認羅舜華確有收受上開檢舉獎金無
    訛。證人小珍雖證稱：羅舜華每次所領到的檢舉獎金只有 2
    、3千元至1萬元不等等語，然羅舜華既已於上開真實姓名對
    照表簽名、捺指印，並載明收到上開獎金等字樣，應堪認其
    已收受上開檢舉獎金，至其於事後如何分配使用該些獎金，
    是否交予被告，均非他人得以置喙；且小珍證稱：是被告抓
    到B2與洪博智後，才叫羅舜華去作秘密證人等語，核與
    上開被告係先上簽呈陳報秘密證人獲准後始查獲B2及洪
    博智案不符，證人小珍之證述自有瑕疵，是尚難以證人小珍
    上開有瑕疵之證述，遽認被告有前開之犯行，被告此部分犯
    嫌證據自有不足。
七、查被告於86年5月15日零時許，在南投縣草屯鎮○○路198號
    許憲豪住處查獲一把俗稱掌心雷手槍，係據證人白邦耀之檢
    舉，據白邦耀於警訊稱：「因為我和許憲豪平日就有相處，
    我無意中發現他持槍械在把玩，我怕他誤事，就主動打電話
    向警方報案‧‧‧‧我在 86年5月14日23時30分向草屯分局
    報‧‧‧‧」等語，嗣被告與組員陳柳崇前去上址果然查獲
    一把掌心雷手槍，許憲豪即稱：「該把掌心雷是白邦耀所有
    ，是他寄放的」云云，警方因此同時將該二人移送偵辦。許
    憲豪在南投地檢察署改稱：「掌心雷手槍是我的，在草屯日
    福玩具店買的」 （南投地檢署86年度偵字第2851號卷4、23
    、27、28頁），嗣該案移轉至彰化地檢署以86年度偵字第76
    21號偵辦，許憲豪於偵訊中又改稱：「該槍不是我的，我說
    是在草屯日福玩具店買的，是白邦耀叫我說的」，案經起訴
    處，許憲豪在彰化地院審理時稱：「槍不是我的，槍是放在
    機車藍子裡，5月初白邦耀寄藏的，大概在5月10日寄藏的」
    ，（彰化地院87年度易字第396號卷、25、26頁）87年5月26
    日在本院87年度上易字第1143號審理中稱：「‧‧‧86年 5
    月15日在我居處亦有被查到槍」（上開案卷20頁）。依上述
    筆錄顯示許憲豪在其所涉槍砲彈藥刀械管制條例案件中，均
    承認持有掌心雷手槍遭警查獲，僅是該槍究係自己所有或是
    白邦耀所寄藏，供述不一而已，並不曾提及有警察栽槍之事
    ，迨至92年11月11日中機組人員赴澎湖監獄詢問證人白邦耀
    雖供稱：檢舉許憲豪之警訊筆錄是應被告丙○○之要求始製
    作，其並未檢舉許憲豪擁有槍枝云云（南投地檢署92偵第39
    18號卷258頁），許憲豪亦在本案偵查中供稱：「當天凌晨1
    2 點丙○○拿了張影印的票，說來搜索，我不開門，因我家
    中有二把槍，我就把槍藏起來，藏好之後，丙○○已在我家
    庭院，他就從庭院搜到屋內，再從屋內搜到庭院，在庭院的
    機車的菜籃發現一支掌心雷手槍被抹布蓋著，他要我摸那把
    槍，我沒有動槍，他可能要讓我留指紋，我們到刑事組，他
    要利用我女朋友威脅我，辦我女朋友褚怡君吸食毒品，還叫
    褚怡君家人告我，他威脅我在筆錄上簽名，後來沒辦法，我
    只好簽名」、「丙○○在敲門，我就沒有開門，我在家裡藏
    槍，等我藏好出去，他已翻牆進入庭院了，我沒有看到翻牆
    進來」等語 （見92他第203號卷二第38頁反面至第39頁反面
    ）。指係遭被告違法搜索及栽槍，然許憲豪於被搜索時，係
    自己開抽屜讓警方搜索，因此原審審理時乃訊以；是否即有
    同意警方搜索？答稱：「同意」等語 （原審卷二第234頁）
    ，是否之搜索既得住於該處之許憲豪同意，即無違法搜索之
    可言。而當時之情形，據在場之許憲豪女友褚怡君在原審作
    證，行交互詰問時，辯護人「（問：當日警察敲門時，妳及
    許憲豪各在何處？）在屋子裡面客廳」「（誰到庭院之大門
    應門？）好像沒有人去應門」「（若妳當時躲在房間內之客
    廳，是否能夠看到庭院及其大門發生何事？）可以」，「警
    察敲門時，許憲豪沒有應門，做什麼事？）不記得了，好像
    只是靜靜的在屋內，我們沒有躲起來，我們都在客廳」，」
    （當天許憲豪有做何事？有無打電話連絡他人？）不記得，
    應該沒有」，「（於警察進入房間前，有沒有人打電話進來
    與許憲豪聊天？）不記得」，「（從警察敲庭院大門至進入
    妳們客廳其時間約多久？）有一下子，大約有幾分鐘之久，
    我已經忘記了，警察有在外面叫一陣子」，被告詰問（褚怡
    君：「有無看到我如何進入屋中？）我有看到你翻過圍牆，
    木門有玻璃可以看到」，「（從我翻牆到進去，我是直接去
    開門或是沒有直接進去？）被告爬牆進去後，是直接去開客
    廳的門」， （原審卷二第242、243、245頁），由證人褚怡
    君之上述詢答，得知被告前去搜索時有先敲大門，當時許憲
    豪及褚怡君均在屋內客廳，後來看到被告翻過圍牆，然後直
    接去開客廳的門而進入客廳等情，被告雖有爬越圍牆之舉動
    ，但於翻過圍牆後，即直接進入客廳，並沒有在庭院停留，
    已難認機車菜籃內所發現之掌心雷手槍為被告所栽贓，且該
    槍枝被發現時，係被抹布蓋著，以被告既未在庭院內停留，
    且其行蹤又都在坐於客廳之許憲豪及褚怡君之視線內，被告
    如何能夠將槍放菜籃並取得抹布將之蓋住？是以許憲豪指遭
    被告栽槍，尚乏確切之證據資為證明，此部分被告犯嫌自有
    未足，至於被告翻越他人之圍牆，並未據許憲豪提出告訴，
    併此敘明。
八、綜上所述，公訴人就被告之前揭行為起訴，因被告之犯嫌不
    足，惟公訴人認與前開經起訴判刑部分分別有連續犯及牽連
    犯之之裁判上一罪關係，故不另為無罪之諭知。
丙、無罪部分:
一、公訴意旨另略以：被告於 86、7年間，受理甲○○報案，在
    南投縣草屯鎮○○路好好百貨公司，拾獲空白身份證鋼印、
    身分證膠膜及偽造身分證數張等物，丙○○明知上開物品係
    職務上持有之非公用私有器材之情形下，未依「警察機關獎
    勵民眾提供犯罪線索協助破案實施要點」第五點規定，登載
    於專簿上，亦未經報備上級許可，即逕行將上開空白身分證
    及鋼印、身分證膠膜等偽造身分證所需之使用工具，攜帶回
    家，而置於其實力支配之下。因認被告另涉有修正前貪污治
    罪條例第6條第1項第3款之侵占非公用財物罪嫌等語。
二、本件公訴人認被告涉有前揭貪污犯行，係以被告未依規定將
    該拾得物登載於專簿上，亦未經報備上級許可，即逕行將上
    開空白身分證、鋼印等物攜回家中、及被告除查獲物品外，
    其餘物品去向未能交待乙節為主要論據，惟訊據被告固坦承
    右揭時地將其保管之物品攜回家中之事實不諱，然堅決否認
    有侵占犯行，辯稱：伊當時均有依規定填載專簿及將該物品
    送由贓物庫保管，嗣因草屯分局贓物庫於九二一地震受損，
    鐵架倒塌，所有公文及贓證物均零亂散落，雨水滲入，經組
    長劉滉潾指示，個人自行找尋證物，個人自行覓地保管，槍
    砲仍依規定置放專櫃，其餘尋獲鋼印 1袋、空白身分證、膠
    膜等則暫放辦公桌內保管，然因刑事組辦公室經常有物品失
    竊，而被告除了辦公桌外，無其他地方可放置證物，遂將空
    白身分證、鋼印一袋、膠膜等證物，原封不動移至家中保管
    ，絕無侵占及不法意圖等語。
三、經查：
(一)被告於84年5月31日受理甲○○報案拾獲刷卡機1台、改造子
    彈4發、制式子彈1發、槍機1座、身分證男性10枚、女性1枚
    、駕照3枚、空白身分證（男性）正面25張、背面26 張、未
    貼照片身分證（男性）2枚、林木川華銀存款簿1本、私章 2
    枚、台北市政府鋼印、台北縣政府鋼印、臺中市政府鋼印、
    台中縣政府鋼印各1枚、梅花鋼印1枚及紅色數字20張等物，
    此有被告於當日對甲○○所制作之偵訊筆錄 1份附卷可稽。
    而中機組於92年10月28日，在被告住處搜索時所扣押之空白
    身男姓身分證10張、未貼照片之男姓身分證2張及鋼印1批（
    第203號第二卷第291頁），係甲○○當時報案拾獲之物，並
    由被告帶回住處等情，亦據被告自承在卷。本件雖僅有被告
    對拾獲人甲○○之警訊筆錄乙件，而未能查有被告當時是否
    確依規定填載專簿之證據，然查草屯分局當時確已發函予證
    人甲○○之服務單位台灣省鐵路總局貨運服務總所，主旨略
    以：甲○○協助司法單位偵防犯罪，主動提供不法份子涉嫌
    偽造身分證件相關贓證物，特函感謝等語，有草屯分局投草
    警刑字第7922號函文影本 1件在卷可證（附本院前審卷一第
    146 頁），並經證人甲○○供證屬實（參本院前審卷二第55
    頁），可徵本件雖未能尋獲被告依法呈報上級之相關卷證（
    按該分局於九二一地震時建物受損、相關卷證尋找不易－參
    本院前審卷一第212頁所附草屯分局投草警刑字第093001501
    4號函），然據上揭函文所示及證人甲○○所證，已足見當
    時被告確有將本案報予草屯分局之事實。
(二)查民眾撿獲遺物送至警察機關之處理之情形，據證人即84年
    間任草屯分局刑事組長之劉滉潾於原審證稱：拾得物為違禁
    物因牽涉刑事，所以不可以開立四聯單、84年間報案三聯單
    沒有開始使用，那時如果是違禁物，就直接登記在刑案報案
    紀錄簿，如果獲的是空白的身分證，那是屬於刑案的部分，
    不屬於遺失物的部分，就沒有指定特別受理的人，是何人值
    班由何人受理，九二一地震後，贓物庫有受損，贓物由個人
    保管，因分局沒有空間可以存放，所以我指示他們要把自己
    的東西保管好，甲○○報案的東西中屬於違禁物者為空白身
    分證、鋼印，不屬於違禁物者存摺、刷卡機、私章、紅色數
    字。如果這些東西是一起拾獲，我們會全部列入涉及刑案處
    理，會做完筆錄後，登入刑案紀錄本，呈報給局長，然後分
    案交給受理人員偵查，當時贓證物處理置放處所不明確，甲
    ○○拾獲物因為沒有被害人，所以沒有時效的規定，雖有分
    案管制，但沒有被害人，所以很少管，拾得物品也都一直放
    在承辦人那裡等語（見原審卷二第152－156頁）。依上證人
    劉滉潾所述，可知：１、甲○○拾獲物中有空白身分證及鋼
    印涉及刑案，故被告84年間受理甲○○報案後應以刑案處理
    ，而非以拾獲物之規定處理；２、84年間當時贓證物放置處
    所規定不明確，九二一地震後因分局沒有空間存放，可以由
    個人保管。是本件甲○○拾獲物事涉涉刑案，且該刑案迄未
    結案，被告自有保管之責，參以證人劉滉潾及85年至88年 1
    月之草屯分局刑事組長張代善均證稱該分局刑事組有物品遺
    失情事（參原審卷二第 179頁），是被告所辯九二一地震後
    因恐甲○○拾獲物遺失而帶回家保保管乙詞，尚非無據，其
    縱使涉有行政疏失，然尚非因此即認有變易持有為所有之犯
    意。
(三)再本件被告所攜回之前開遺失物品中，除本件查扣之身分證
    17張及鋼印 1批外，其後被告之家人於本院前審審理時另陳
    明被告遭羈押後於其使用之鐵櫃內尋獲並提出駕照 3張、女
    性身分證2張、男姓身分證10張、未貼照片之男姓身證2張、
    正面19張、背面15張（參本院前審卷二第71頁及13頁所附證
    物袋），核與本件扣案之空白身分證等件，二者之印刷、色
    澤、格式及大小樣式等項，以肉眼觀之．均屬相同，業經本
    院勘驗在卷，制有勘驗筆錄可參（本院卷一第 240頁），且
    核諸數量亦與甲○○拾獲物筆錄中所載數量相符，可信該批
    空白身分證等件應亦係當時由被告攜回家中保管而未被查扣
    之物，是則被告將之攜回家中後該批物品並無短少情事，可
    徵被告並無加以使用情形，被告既無加以使用，自不能以其
    將之攜回家中即認其有不法所有意圖。
(四)綜上，此部分被告所辯其係將之攜回家中保管乙詞應堪採信
    ，公訴人所舉證據尚難認被告有侵占或詐取財物之不法犯意
    ，此外復查無其他積極證據足認被告有何公訴人指訴之犯行
    ，此部分不能證明被告犯罪，自應為無罪之諭知，原審就此
    部分未察遽為有罪判決，殊有未當，被告上訴指摘原判決不
    當，非無理由，應由本院將原判決就此部分撤銷改判，諭知
    無罪之判決。
據上論斷，應依刑事訴訟法第369條第1項前段、第364條、第299
條第1項前段、第301條第1項，貪污治罪條例條例第2條、第5 條
第1項第2款、第10條第1項、第2項、第17條，槍砲彈藥刀械管制
條例第7條第4項，修正前槍砲彈藥刀械管制條例第11第4項，第1
2條第4項、刑法第11條、第2條第1項、第56條、第55條、第 216
條、第213條、第165條、第134條、第231條第3項、第1項、第37
條第2項、第51條第5款、第7款、第8款、第42條第3 項、罰金罰
鍰提高標準條例第1條前段，判決如主文。
本案經檢察官乙○○到庭執行職務。
中　　華　　民　　國　　94　　年　　12　　月　　12　　日
              刑事第十一庭  審判長法　官　黃　梅　月
                                  法　官　林　宜　民
                                  法　官　林　欽　章
上列正本證明與原本無異。
如不服本判決應於收受送達後十日內向本院提出上訴書狀，其未
敘述上訴之理由者並得於提起上訴後十日內向本院補提理由書（
均須按他造當事人之人數附繕本）。
                                  書記官　巫　彥　佳
中　　華　　民　　國　　94　　年　　12　　月　　13　　日
附錄條文：
貪污治罪條例第二條：
依據法令從事公務之人員，犯本條例之罪者，依本條例處斷；其
受公務機關委託承辦公務之人，犯本條例之罪者，亦同。
貪污治罪條例第五條第一項、第二款：
有左列行為之一者，處七年以上有期徒刑，得併科新臺幣二百萬
元以下罰金：
一、意圖得利，擅提或截留公款或違背法令收募稅捐或公債者。
二、利用職務上之機會，詐取財物者。
三、對於職務上之行為，要求期約或收受賄賂或其他不正利益者
    。
槍砲彈藥刀械管制條例第七條第四項：
未經許可，製造、販賣或運輸火砲、肩射武器、機關槍、衝鋒槍
、卡柄槍、自動步槍、普通步槍、馬槍、手槍或各類砲彈、炸彈
、爆裂物者，處死刑、無期徒刑或七年以上有期徒刑；處徒刑者
，併科新台幣三千萬元以下罰金。
未經許可，轉讓、出租或出借前項所列槍砲、彈藥者，處無期徒
刑或五年以上有期徒刑，併科新台幣一千萬元以下罰金。
意圖供自己或他人犯罪之用，而犯前二項之罪者，處死刑或無期
徒刑；處徒刑者，併科新台幣五千萬元以下罰金。
未經許可，持有、寄藏或意圖販賣而陳列第一項所列槍砲、彈藥
者，處五年以上有期徒刑，併科新台幣一千萬元以下罰金。
第一項至第三項之未遂犯罰之。
槍砲彈藥刀械管制條例第八條第四項：
未經許可，製造、販賣或鋼筆槍、瓦斯槍、麻醉槍、獵槍或空氣
槍者，處五年以上有期徒刑，併科新臺幣一千萬以下罰金。
未經許可，轉讓、出租或出借前項所列槍枝者，處三年以上十年
以下有期徒刑，併科新臺幣七百萬元以下罰金。
意圖供自己或他人犯罪之用，而犯前二項之罪者，處無期徒刑或
七年以上有期徒刑，併科新臺幣一千萬元以下罰金。
未經許可，持有、寄藏或意圖販賣而陳列第一項所列槍枝者，處
一年以上七年以下有期徒刑，併科新臺幣七百萬元以下罰金。
第一項、第三項之未遂犯罪之。
槍砲彈藥刀械管制條例第十二條第四項：
未經許可，持有、寄藏或意圖販賣而陳列子彈者，處五年以下有
期徒刑併科新臺幣三百萬元以下罰金。
                                                      Ｒ
